---
title: 
geometry: textwidth=18cm,textheight=24cm
header-includes:
- \usepackage{setspace}
- \usepackage{indentfirst}
- \usepackage[utf8]{inputenc}
- \usepackage{multicol}
- \usepackage{mathptmx}
- \usepackage{enumerate}
output:
  pdf_document: null
  html_document: default
  mainfont: Times New Roman
  fig_caption: yes
  number_sections: true
lang: pt-br
linestretch: 2
fontsize: 10pt
---

\begin{titlepage}
\thispagestyle{empty}
\begin{center}
\begin{center}
\begin{minipage}[s]{1.75cm}
\includegraphics[width=40pt,height=45pt]{logoUnicamp.png} 
\end{minipage}\begin{minipage}[s]{11.25cm}\noindent
{\begin{center} {\Large Universidade Estadual de Campinas}\\
{Instituto de Matemática, Estatística e Computação Científica}\\
{\sc Departamento de Estatística}
\end{center}}
\end{minipage}
\begin{minipage}[s]{0.5cm}
\includegraphics[width=40pt,height=45pt]{logoimecc.png}
\end{minipage}
\end{center}
\end{center}
\vspace{3cm}
\font\fontGrande=cmcsc10 scaled 2500
\font\pessoal=cmr9 scaled 2500

\begin{center}
\vspace*{3.5cm}
{\rule[0 ex]{16cm}{0.05cm}}
{\huge \sc Trabalho - Parte 1 \\[8pt]
Relatório - Questão 3}
{\rule[0 ex]{16cm}{0.05cm}}
\end{center}

\begin{center}

\normalsize \vspace{8mm}


\vspace{4cm}

{\sc  Eliane Ramos de Siqueira  RA:155233} \\
{\sc  Guilherme Pazian  RA:160323}\\
{\sc  Henrique Capatto  RA:146406}\\
{\sc  Murilo Salgado Razoli  RA:150987}

\vspace{0.2cm}

Disciplina: {\bf ME731 - Análise Multivariada}\\
Professor: {\bf Caio Lucidius Naberezny Azevedo}
\vspace{1cm}

{\footnotesize{Campinas - SP \\ 18 de Novembro de 2017}}
\end{center}
\end{titlepage}

```{r, echo=FALSE}
#definindo opções padrões 

options(OutDec= ",")

knitr::opts_chunk$set(fig.width=6, fig.height=3.5, fig.path='Figs/', fig.align='center', echo=FALSE, warning=FALSE, message=FALSE)
```

```{r echo=FALSE}
#mudando o separador decimal para resultados "printados"
options(OutDec= ",")
```

```{r, echo=FALSE}
#definindo opções padrões dos chunks
knitr::opts_chunk$set(fig.align='center', echo=FALSE, warning=FALSE, message=FALSE)
```


```{r pacotes,cache = FALSE,echo=FALSE, warning = FALSE,eval=TRUE,message = FALSE, error = FALSE}
#eval= FALSE faz com que o R ignore este chunk
#echo = FALSE não permite que o chunk apareça no pdf


packages= c("tidyverse","data.table","reshape2","captioner","gridExtra","xtable","MASS","xtable","knitr","kableExtra","quadprog","scales","ca","mice","Matrix","pander", "formattable","forecast")

#caso necessário a instalação de algum pacote
#install.packages(packages)

#mostra quais pacotes foram carregados
invisible(lapply(packages, require, character.only = TRUE))

figs <- captioner(prefix="Figura")
tbls <- captioner(prefix="Tabela")

#instalacao de um pacote pra "printar" tabelas mais bonitinhas
#install.packages('printr',type = 'source',repos = c('http://yihui.name/xran', 'http://cran.rstudio.com'))

```

```{r func_aux}
# funções utilizadas

#função pra calcular o TRV

TRV = function(sigma_0, sigma_hat, n){
  
  library(Matrix)
  
  p = nrow(sigma_0)

  lambda = n*log(det(sigma_0))-n*log(det(sigma_hat))+n*sum(diag(ginv(sigma_0)%*%sigma_hat))-n*p

  p_valor = 1 - pchisq(lambda,(p*(p+1))/2, lower.tail = TRUE)
  
  return(lambda)

}


Box.teste.Igual.MCov<-function(m.X.completa,v.grupos,v.n,G)
{
  # v.grupos (1,2,3...)
  # m.X.completa : matriz de dados com todos os grupos
  grupo <- 1
  p<- ncol(m.X.completa)
  m.X.k <- m.X.completa[v.grupos==grupo,]
  Sigma.k <- cov(m.X.k)
  m.Sigma.completa <- cbind(grupo,Sigma.k)
  Sigma.P <- (v.n[grupo]-1)*Sigma.k # estimativa ponderada
  aux.k.1 <- (v.n[grupo] - 1)*log(det(Sigma.k))
  grupo <- grupo + 1
  for (i in 2:G)
  {
    m.X.k <- m.X.completa[v.grupos==grupo,] # pegar os dados referentes ao grupo i
    Sigma.k <- cov(m.X.k)
    m.Sigma.completa <- rbind(m.Sigma.completa,cbind(grupo,Sigma.k))
    Sigma.P <- Sigma.P + (v.n[grupo]-1)*Sigma.k # estimativa ponderada
    aux.k.1 <- aux.k.1 + (v.n[grupo] - 1)*log(det(Sigma.k))
    grupo <- grupo + 1
  }
  Sigma.P <- Sigma.P/(sum(v.n)-G)
  
  # Estatística de ajuste
  aux.u <- (sum(1/(v.n - 1)) - (1/(sum(v.n - 1))))*(2*p^2 + 3*p - 1)/(6*(p+1)*(G-1))
  Q.B <-  (1 - aux.u)*(sum(v.n-1)*log(det(Sigma.P)) - aux.k.1)
  aux.v <- 0.5*p*(p+1)*(G-1)
  e.nd.QB <- 1 - pchisq(Q.B,aux.v)
  cat("Estatística do Teste: ", Q.B, "\n")
  cat("nível descritivo: ",e.nd.QB,"\n")
  cat("Matrizes de Covariâncias por grupo: \n")
  print(m.Sigma.completa)
  Sigma.P <-as.matrix(data.frame(Sigma.P))
  list(Sigma.P=Sigma.P)
} # fim fa função


TesteF.CBU.M<-function(fit.model,m.Sigma.P,p,G,m.C,m.U,m.M)
{
  m.B <- matrix(coef(fit.model),G,p)
  v.beta <- matrix(t(m.B))
  m.X <- model.matrix(fit.model)
  m.Ca <- kronecker(m.C,t(m.U))
  m.Ma <- matrix(t(m.M))
  v.theta <- m.Ca%*%v.beta - m.Ma
  m.Sigmabeta <- kronecker(solve(t(m.X)%*%m.X),m.Sigma.P)
  estat <- t(v.theta)%*%solve(m.Ca%*%(m.Sigmabeta)%*%t(m.Ca))%*%v.theta
  p.valor <- 1-pchisq(estat,df=nrow(m.C)*ncol(m.U))
  cat("Estatistica Qui-quadrado = ",round(estat,2),"\n")
  cat("pvalor = ",round(p.valor,4),"\n")
  cat("Matriz C :","\n")
  print(m.C)
  cat("Matriz U :","\n")
  print(m.U)
  cat("Matriz M :","\n")
  print(m.M)
}

ACaux <-function(m.X)     
{
n.I <- nrow(m.X)
n.J <- ncol(m.X)
m.X.completa <- cbind(m.X,apply(m.X,1,sum))
m.X.completa <- rbind(m.X.completa,apply(m.X.completa,2,sum))

# Matriz de proporções
m.P <-  m.X.completa/sum(m.X)

# Vetor Pr e Pc
P.r <- cbind(m.P[,n.J+1])
P.c <- cbind(m.P[n.I+1,])

# Matrizes Dr e Dc
D.r <- diag(c(P.r),n.I+1,n.I+1)
D.c <- diag(c(P.c),n.J+1,n.J+1)

# Perfis das linhas e colunas
m.R <- solve(D.r)%*%m.P
m.C <- t(solve(D.c)%*%t(m.P))
round(m.R*100,2)

#t(round(m.C*100,2))

m.P.aux <- m.P[1:n.I,1:n.J]
P.c.aux <- cbind(P.c[1:n.J,])
P.r.aux <- cbind(P.r[1:n.I,])
D.r.aux <- diag(sqrt(c(P.r.aux)),n.I,n.I)
D.c.aux <- diag(sqrt(c(P.c.aux)),n.J,n.J)
m.P.rc <- (solve(D.r.aux))%*%(m.P.aux - P.r.aux%*%t(P.c.aux))%*%(solve(D.c.aux))
result.svd <- svd(m.P.rc)
v.gamma <- cbind(result.svd$d)
inercia <- (v.gamma^2)
#round(cbind(v.gamma,inercia),4)
 
# Valor singular é raiz quadrada do autovalor (positivo)
eigen1 <- eigen(m.P.rc%*%t(m.P.rc))
eigen2 <- eigen(t(m.P.rc)%*%(m.P.rc))
m.Gamma <- diag(result.svd$d,min(n.I,n.J),min(n.I,n.J))
m.U <- (result.svd$u)
m.V <- (result.svd$v)
 
# componentes
m.PL <- (solve(D.r.aux)%*%m.U%*%(m.Gamma))
m.PC <- (solve(D.c.aux)%*%m.V%*%(m.Gamma))
m.FullLC <- rbind(m.PL,m.PC)
#result.AC.inercia <- list(v.gamma=v.gamma,inercia=inercia)
return(list(inercia=inercia,m.R=m.R,m.C=m.C))
} # end of the function


```



```{r dados_exer3}


path_arq = glue::glue(getwd(),'/Saude_mental.txt')

mental = read.table(path_arq) 


mental2 = as.matrix(mental)
dimnames(mental2) <- list(c("Boa", "Presença fraca de Sintomas","Presença Moderada de Sintomas","Debilitado"),c("A (Alto)","B","C","D","E (Baixo)"))
names(dimnames(mental2)) <- c("Saúde Mental","Status Sócio-Econômico dos pais")


colnames = c("A (Alto)","B","C","D","E (Baixo)","Total")

rownames = c("Boa", "Presença fraca de Sintomas","Presença Moderada de Sintomas","Debilitado","Total")


#soma dos valores das colunas
sum_c = colSums(mental)
#soma dos valores das linhas
sum_r = rowSums(mental)
# soma dos valores
total = sum(mental)

mental = data.frame(mental,sum_r)
mental[5,]=c(sum_c,total)

mental = as.matrix(mental)

dimnames(mental) <- list(rownames,colnames)
names(dimnames(mental)) <- c("Saúde Mental","Status Sócio-Econômico dos pais")

prop_total = round(mental/sum(mental2)*100,2)
```


```{r}
quiqrad = chisq.test(mental)
```

```{r perfil_medio}
perfis_medios = ACaux(mental2)

colnames = c("A (Alto)","B","C","D","E (Baixo)","Total")
rownames = c("Boa", "Presença fraca de Sintomas","Presença Moderada de Sintomas","Debilitado", "Total")

perfil_linha = perfis_medios$m.R
dimnames(perfil_linha) <- list(rownames,colnames)
names(dimnames(perfil_linha)) <- c("Saúde Mental","Status Sócio-Econômico dos pais")


perfil_coluna = perfis_medios$m.C
dimnames(perfil_coluna) <- list(rownames,colnames)
names(dimnames(perfil_coluna)) <- c("Saúde Mental","Status Sócio-Econômico dos pais")

#inercia = perfis_medios$inercia

#var_exp = ((inercia[1]^2)+(inercia[2]^2))/sum(inercia^2)
```

```{r ana_corresp}
resultCA <- ca(mental2)
inercia<-summary(resultCA)$scree
result_var = cbind(round(sqrt(inercia[,2]),4),round(inercia[,2],4),round(inercia[,3],2),round(inercia[,4],2))
colnames(result_var)=c("Valor Singular","Inércia","Porcentagem","Porcentagem Acumulada")
resultFCA <- plot(resultCA,xlab="componente 1",ylab="componente 2")
```


# Introdução

Ter uma boa saúde mental é um aspecto importante na constuição da vida humana. Sem isto, pode-se pressupor que uma boa condição financeira contribui para existência de uma boa saúde mental. Com este trabalho, desejamos medir o grau de associação entre o estado da saúde mental e o status sócio-ecônomico ecõnomico do páis. o objetivo especifico deste trabalho é encontrar um padrão nos dados que indiquem quais estados de saúde mental estão mais relacionados ao status sócio- economico do país atráves de análise de correspondência simples.

O banco de dados que vamos analisar é constituído de `r sum(mental2)` observações, com duas variáveis categorizadas que são: *Sáude Mental*, dividida em quatro categorias (Boa, Presença fraca de sintomas, Presença moderada de sintomas, Debilitado) e *Status Sócio-Ecõnomico dos Pais*, dividido em cinco ordens (A(Boa),B,C,D e E(Baixo)). Os softwares utilizados foram: *R* \footnote{https://cran.r-project.org/}, versão 3.4.0 e *Rstudio* \footnote{https://www.rstudio.com/}, versão 1.0.1. 

Primeiramente, realizamos um Teste Qui-Quadrado para testarmos a hipótese de independência entre as duas variáveis citadas acima. Depois, Caso indique-se a dependência,auxiliadas por uma análise descritiva dos perfis médios,procuraremos indícios de relações entre as variáveis.Depois analisaremos a estrutura deste comportamento utilizando análise correspondência (ver Azevedo(2017) e Johnson e Wichern (2007)).


# Análise descritiva

Abaixo, Tabela 1, encontra-se os dados obtidos. O Modelo probabilistico gerador da tabela de contingência é a Multinomial, com tamanho `r sum(mental2)` e 20 categorias. 

```{r}
kable(mental2, format = "latex", booktabs = T)%>%kable_styling(position = "center")
```

Primeiramente, vamos realizar o teste Qui-quadrado para testarmos independência e hipótese que desejamos testar é:

$H_0: p_{ij}=p_{i.}p_{.j}$ vs $H_1: p_{ij}\neq p_{i.}p_{.j}$, para pelo menos um par $(i,j)$, onde $p_{ij}$ é a proporção de indíviduos na população total para a i-ésima categoria da variável *Sáude Mental* e da j-ésima categoria da variável *Status Sócio-Ecõnomico dos Pais*. $p_{i.}$ é a proporção de individuos na categoria "i" da variável *Sáude Mental* .$p_{.j}$ é a proporção de indivudos na categoria "j" da variável *Status Sócio-Ecõnomico do País*. 

Os resultados para o teste qui-quadrado usual são: O quantil teórico de uma distribuição qui - quadrado é: $\chi^{2}_{12}=$ `r round(qchisq(0.95,12),2)`. O valor da estatística qui-quadrado é: Q = `r round(quiqrad$statistic,2)` e seu respectivo p-valor é `r round(quiqrad$p.value,4)`. Pelos resultados anteriores vemos que o teste rejeitou a hipótese de que há independência entre entre as variáveis. 

Como discutidos anteriormente, pelo fato do teste qui-quadrado indicar dependência, vamos estudar essa estrutura calculando os perfis médios para cada variável, analisando-as de forma abrangente possível e, posteriormente, aplicando a Análise de Correspondência.


Na Tabela 2, observamos a proporção estimadas pelo total. Pode-se depreender que para `r prop_total[5,1]`% dos indíviduos vem de países com alto status sócio-ecônomico. `r prop_total[2,6]`% dos individuos têm presença fraca de sintomas. Podemos ver que `r prop_total[2,1]`% dos individuos tem presença fraca de sintomas e tem pais com alto status sócio-ecõnomico e  `r prop_total[4,1]` dos individuos é debilitados e os pais tem alto status sócio-ecõnomico. 

```{r}

kable(prop_total, format = "latex", booktabs = T)%>%kable_styling(position = "center")

```

Na Tabela 3, há o rankeamento para cada variável. Como podemos observar, as análises feitas anteriormente, para Tabela 2, são observadas nesta Tabela. 

```{r}
rank = round((mental2/sum(mental2)),4)*100
#dimnames(rank)=NULL
rank=cbind(rank,c(4,1,3,2))
rank= rbind(rank,c(1,3,2,4,5,''))

colnames = c("A (Alto)","B","C","D","E (Baixo)","Rank")

rownames = c("Boa", "Presença fraca de Sintomas","Presença Moderada de Sintomas","Debilitado","Rank")
dimnames(rank) = list(rownames,colnames)

kable(rank, format = "latex", booktabs = T)%>%kable_styling(position = "center")
```



Na Tabela 4, de perfil das linhas, vemos que para uma boa Saúde mental temos que os perfis-medios relacionado aos maiores status socio-economicos, denominados (A,B,C), em ordem decrescente, se destacam em relação a proporção na população com respectivamente `r round(perfil_linha[1,1],4)*100`%, `r round(perfil_linha[1,2],4)*100`%, `r round(perfil_linha[1,3],4)*100`%. Ou seja, há indícios de que uma boa saúde mental pode estar relacionada a melhores condições sócio-econômicas. 

Podemos observar que para quem está debilitado, os perfis-medios que se destacam são `r round(perfil_linha[4,1],4)*100`%, `r round(perfil_linha[4,4],4)*100`%, `r round(perfil_linha[4,5],4)*100`%. Ou seja, há indícios que quem está debilitado pode ter uma pior situação econômica. 


```{r}
kable(perfil_linha, format = "latex", booktabs = T)%>%kable_styling(position = "center")
```


Na Tabela 5, de perfl de coluna,


```{r}
kable(perfil_coluna, format = "latex", booktabs = T)%>%kable_styling(position = "center")
```

# Análise Inferencial

Na Tabela 6, apresentamos os resultados obtidos via Análise de Correspondência. Observamos que cerca de `r result_var[2,4]`% da varablidade é explcada pelas duas prmeiras componentes, uma quantdade razoável que nos leva a consderarmos apenas elas para as próxmas análises.

```{r}
kable(result_var)%>%kable_styling(position = "center")
```

Na Figura 1, vemos o biplot. Por meio dele, observamos que os status socio-economico dos pais **B**e **C** está relacionada à presença fraca de sintomas, ou seja, pessoas que possuem esse sintoma possuem pais naqueles status econômicos. Podemos ver também que quem apresenta uma presença moderada de sintomas, dispõe de pais com status econômico mais baixo, nas classes **D** e **E**. Para o status econômico mais alto, nível **A**, vemos que temos dois comportamentos interessantes devido a distinção dos nívels de sintomas: o primeiro é a relação do mais alto status,**A** com o nível de saúde mental Debilitado, uma relação mais forte do que a segunda, a de **A** com Boa.  


```{r}
#xtable(resultFCA$rows,digits=4)
#xtable(resultFCA$cols,digits=4)
biplot(resultFCA$rows,resultFCA$cols,var.axes=FALSE,xlab="componente 1", ylab="componente 2",cex=1.2)
abline(0,0,lty=2)
abline(v=0,lty=2)
```

# Conclusão

Podemos ver que primeramente há uma relação de dependência entre as duas variáveis analisadas, *Sáude Mental* e *Status Sócio-Ecõnomico dos Pais*, verificadas atráves do Teste Qu-Quadrado. Com o perfl das lnhas e colunas, conjecturamos alguns padrões que poderiam ser identificadas atráves da Análise de Correspondênca. Depois, ao ajustarmos um modelo de Análise de Correspondênca,  `r result_var[2,4]`%  da variabilidade dos dados são explicadas pelas duas primeiras componentes deste modelo, o que nos levou a considerarmos apenas estas duas para o restante das análises. Vemos, atráves do Biplot, que os status **B** e **C** estão mais relacionadas a presença fraca de sintomas, **D** e **E**  mais relacionadas a presença moderada e **A**, alusiva tanto ao status Debilitado, quanto ao Bom, porém a primeira relação é mais forte que a segunda. De modo geral, as relaççoes não são contundentes, dificultando a identificação de padrões definidos. 
