---
title: 
geometry: textwidth=18cm,textheight=24cm
header-includes:
- \usepackage{setspace}
- \usepackage{indentfirst}
- \usepackage[utf8]{inputenc}
- \usepackage{multicol}
- \usepackage{mathptmx}
- \usepackage{enumerate}
output:
  pdf_document: null
  html_document: default
  mainfont: Times New Roman
  fig_caption: yes
lang: pt-br
setspace: doublespacing
fontsize: 10pt
---

\begin{titlepage}
\thispagestyle{empty}
\begin{center}
\begin{center}
\begin{minipage}[s]{1.75cm}
\includegraphics[width=40pt,height=45pt]{logoUnicamp.png} 
\end{minipage}\begin{minipage}[s]{11.25cm}\noindent
{\begin{center} {\Large Universidade Estadual de Campinas}\\
{Instituto de Matemática, Estatística e Computação Científica}\\
{\sc Departamento de Estatística}
\end{center}}
\end{minipage}
\begin{minipage}[s]{0.5cm}
\includegraphics[width=40pt,height=45pt]{logoimecc.png}
\end{minipage}
\end{center}
\end{center}
\vspace{3cm}
\font\fontGrande=cmcsc10 scaled 2500
\font\pessoal=cmr9 scaled 2500

\begin{center}
\vspace*{3.5cm}
{\rule[0 ex]{16cm}{0.05cm}}
{\huge \sc Trabalho - Parte 1 \\[8pt]
Relatório - Questão 1}
{\rule[0 ex]{16cm}{0.05cm}}
\end{center}

\begin{center}

\normalsize \vspace{8mm}


\vspace{4cm}

{\sc  Eliane Ramos de Siqueira  RA:155233} \\
{\sc  Guilherme Pazian  RA:160323}\\
{\sc  Henrique Capatto  RA:146406}\\
{\sc  Murilo Salgado Razoli  RA:150987}

\vspace{0.2cm}

Disciplina: {\bf ME731 - Análise Multivariada}\\
Professor: {\bf Caio Lucidius Naberezny Azevedo}
\vspace{1cm}

{\footnotesize{Campinas - SP \\ 18 de Novembro de 2017}}
\end{center}
\end{titlepage}

```{r, echo=FALSE}
#definindo opções padrões 

options(OutDec= ",")

knitr::opts_chunk$set(fig.width=6, fig.height=3.5, fig.path='Figs/', fig.align='center', echo=FALSE, warning=FALSE, message=FALSE)
```

```{r pacotes utilizados, echo=FALSE,eval=TRUE, warning=FALSE}
#install.packages(c("ggplot2","knitr","dplyr", "xtable", "gridExtra"))

#pacotes utilizados

packages <- c("ggplot2",
              "knitr",
              "dplyr",
              "tidyverse",
              "xtable",
              "gridExtra")
ipak(packages)

```

```{r}
#leitura do banco de dados
```

```{r }
##Descritivas

descritivas <- 
dadosmoscas %>% select_if(.predicate = is.numeric) %>% 
  gather(coluna,valores) %>% 
  group_by(coluna) %>% 
  summarise_if(.predicate = function(x) is.numeric(x),
                  .funs = c(Media = "mean",
                     DP = "sd",
                     Var. = "var",
                     Minimo = "min",
                     Maximo = "max",
                     CV =  "cv",
                     Mediana = "median",
                     n = "length")) %>% 
  mutate_if(.predicate = is.numeric,funs(round(.,3)))
descritivas
```

##variavel resposta

```{r}
ggplot(dados,aes(quality)) + stat_count()
ggplot(dados,aes(qualidade)) + stat_count()

```












```{r}
#INSERIR TODOS OS CÓDIGOS ACIMA DO TEXTO E SÓ CHAMAR QUANDO NECESSARIO
```


1. Introdução

\newpage

2. Análise descritiva

\newpage

3. Análise Inferencial


\newpage

4. Conclusões 

\newpage

5. Bibliografia

\begin{itemize}

  \item Azevedo, C. L. N (2017). Notas de aula sobre análise multivariada de dados http://www.ime.unicamp.br/~cnaber/Material_AM_2S_2017.htm
  \item Johson, R. A. and Wichern, D. W. (2007). Applied Multivariate Statistical Analysis, 7a edição, Upper Saddle River, NJ : Prentice-Hall.

\end{itemize}
