---
title: 
geometry: textwidth=18cm,textheight=24cm
header-includes:
- \usepackage{setspace}
- \usepackage{indentfirst}
- \usepackage[utf8]{inputenc}
- \usepackage{mathptmx}
- \usepackage{enumerate}
- \usepackage{url}
- \usepackage{float}
- \usepackage{lipsum}
- \usepackage{multirow}
- \usepackage{booktabs}
- \usepackage{longtable}
- \usepackage{subcaption}
output:
  pdf_document: null
  html_document: default
  mainfont: Times New Roman
  fig_caption: yes
lang: pt-br
setspace: doublespacing
fontsize: 10pt
---

\begin{titlepage}
\thispagestyle{empty}
\begin{center}
\begin{center}
\begin{minipage}[s]{1.75cm}
\includegraphics[width=40pt,height=45pt]{logoUnicamp.png} 
\end{minipage}\begin{minipage}[s]{11.25cm}\noindent
{\begin{center} {\Large Universidade Estadual de Campinas}\\
{Instituto de Matemática, Estatística e Computação Científica}\\
{\sc Departamento de Estatística}
\end{center}}
\end{minipage}
\begin{minipage}[s]{0.5cm}
\includegraphics[width=40pt,height=45pt]{logoimecc.png}
\end{minipage}
\end{center}
\end{center}
\vspace{3cm}
\font\fontGrande=cmcsc10 scaled 2500
\font\pessoal=cmr9 scaled 2500

\begin{center}
\vspace*{3.5cm}
{\rule[0 ex]{16cm}{0.05cm}}
{\huge \sc Trabalho - Parte 1 \\[8pt]
Relatório - Questão 1}
{\rule[0 ex]{16cm}{0.05cm}}
\end{center}

\begin{center}

\normalsize \vspace{8mm}


\vspace{4cm}

{\sc  Eliane Ramos de Siqueira  RA:155233} \\
{\sc  Guilherme Pazian  RA:160323}\\
{\sc  Henrique Capatto  RA:146406}\\
{\sc  Murilo Salgado Razoli  RA:150987}

\vspace{0.2cm}

Disciplina: {\bf ME731 - Análise Multivariada}\\
Professor: {\bf Caio Lucidius Naberezny Azevedo}
\vspace{1cm}

{\footnotesize{Campinas - SP \\ 18 de Novembro de 2017}}
\end{center}
\end{titlepage}

```{r, echo=FALSE}
#definindo opções padrões 

options(OutDec= ",")

knitr::opts_chunk$set(fig.width=6, fig.height=3.5, fig.path='Figs/', fig.align='center', echo=FALSE, warning=FALSE, message=FALSE)
```

```{r pacotes utilizados, echo=FALSE,eval=TRUE, warning=FALSE, message=FALSE}

#lendo as funçoes que o caio disponibilizou para MANOVA (mudei uma coisa lá)
source("codigoscaioMANOVA.r")
source("funcoes_murilo.r")
source("funcoes_eli.r")
#pacotes utilizados

packages= c("ggplot2","knitr","dplyr","tidyverse","xtable","gridExtra", "plyr", "plotrix", "car","magrittr")

#caso necessário a instalação de algum pacote
#install.packages(packages)

#mostra quais pacotes foram carregados
invisible(lapply(packages, require, character.only = TRUE))
```


```{r}
#nomes para usar nas tabelas
inames <- c("Espécie","Comprimento da Asa","Largura da Asa","Comprimento 3° palpo","Largura 3° palpo", "Comprimento 4° palpo", "Comprimento 12° segmento da antena", "Comprimento 13° segmento da antena")

##leitura do banco de dados e Identificação das colunas do Banco de dados

dadosmoscas <- read.table(file = "dadosmoscas.txt",col.names = c("Esp","Comp_Asa","Larg_Asa","Comp_3_palpo","Larg_3_palpo", "Comp_4_palpo", "Comp_12_seg_ant", "Comp_13_seg_ant"))

dadosmoscas$Esp %<>%  as.factor()#definindo o tipo da especie como fator
#glimpse(dadosmoscas_graf_tab) #Verificando os tipos de variaveis.

dadosmoscas_graf_tab=dadosmoscas
dadosmoscas_graf_tab$Esp=ifelse(dadosmoscas_graf_tab$Esp=='0',"Torrens", "Carteri")
```

```{r}
upper.panel<-function(x, y){
  points(x,y, pch=15, col=c("seagreen", "navyblue")[dadosmoscas$Esp])
  r <- round(cor(x, y), digits=2)
  txt <- paste0("R =", r)
  usr <- par("usr"); on.exit(par(usr))
  par(usr = c(0, 1, 0, 1))
  text(0.5, 0.9, txt)
}
```

```{r}
#Tabelas resumo

resumo_Comp_Asa=tabela.descritiva(dadosmoscas_graf_tab$Comp_Asa)

resumo_Larg_Asa=tabela.descritiva(dadosmoscas_graf_tab$Larg_Asa)

resumo_Comp_3_palpo=tabela.descritiva(dadosmoscas_graf_tab$Comp_3_palpo)

resumo.Larg_3_palpo=tabela.descritiva(dadosmoscas_graf_tab$Larg_3_palpo)

resumo.Comp_4_palpo=tabela.descritiva(dadosmoscas_graf_tab$Comp_4_palpo)

resumo.Comp_12_seg_ant=tabela.descritiva(dadosmoscas_graf_tab$Comp_12_seg_ant)

resumo.Comp_13_seg_ant=tabela.descritiva(dadosmoscas_graf_tab$Comp_13_seg_ant)



```


```{r}
#boxplots

g_Comp_asa=ggplot(dadosmoscas_graf_tab, aes(x=Esp, y=Comp_Asa))+stat_boxplot(geom ='errorbar')+geom_boxplot(outlier.colour = "red")+labs( x = "Espécie", y="Comprimento da Asa")+theme(plot.title = element_text(hjust = 0.5),legend.position = "none", axis.text.y=element_text(size=6), axis.title.y = element_text(size=6))+theme_bw()

g_Larg_asa=ggplot(dadosmoscas_graf_tab, aes(x=Esp, y=Larg_Asa))+stat_boxplot(geom ='errorbar')+geom_boxplot(outlier.colour = "red")+labs( x = "Espécie", y="Largura da Asa")+theme(plot.title = element_text(hjust = 0.5),legend.position = "none",axis.text.y=element_text(size=6))+theme_bw()

g_Comp_3_palpo=ggplot(dadosmoscas_graf_tab, aes(x=Esp, y=Comp_3_palpo))+stat_boxplot(geom ='errorbar')+geom_boxplot(outlier.colour = "red")+labs( x = "Espécie", y="Comprimento 3° palpo")+theme(plot.title = element_text(hjust = 0.5),legend.position = "none",axis.text.y=element_text(size=6), axis.title.y = element_text(size=6))+theme_bw()

g_Larg_3_palpo=ggplot(dadosmoscas_graf_tab, aes(x=Esp, y=Larg_3_palpo))+stat_boxplot(geom ='errorbar')+geom_boxplot(outlier.colour = "red")+labs( x = "Espécie", y="Largura 3° palpo")+theme(plot.title = element_text(hjust = 0.5),legend.position = "none",axis.text.y=element_text(size=6), axis.title.y = element_text(size=6))+theme_bw()        
                      
g_Comp_4_palpo=ggplot(dadosmoscas_graf_tab, aes(x=Esp, y=Comp_4_palpo))+stat_boxplot(geom ='errorbar')+geom_boxplot(outlier.colour = "red")+labs( x = "Espécie", y="Comprimento 4° palpo")+theme(plot.title = element_text(hjust = 0.5),legend.position = "none",axis.text.y=element_text(size=6), axis.title.y = element_text(size=6))+theme_bw()  

g_Comp_12_seg_ant=ggplot(dadosmoscas_graf_tab, aes(x=Esp, y=Comp_12_seg_ant))+stat_boxplot(geom ='errorbar')+geom_boxplot(outlier.colour = "red")+labs( x = "Espécie", y="Comprimento 12° seg antena")+theme(plot.title = element_text(hjust = 0.5),legend.position = "none",axis.text.y=element_text(size=4), axis.title.y = element_text(size=6))+theme_bw()
                         
g_Comp_13_seg_ant=ggplot(dadosmoscas_graf_tab, aes(x=Esp, y=Comp_13_seg_ant))+stat_boxplot(geom ='errorbar')+geom_boxplot(outlier.colour = "red")+labs( x = "Espécie", y="Comprimento 13° seg antena")+theme(plot.title = element_text(hjust = 0.5),legend.position = "none",axis.text.y = element_text(size=4), axis.title.y = element_text(size=6))+theme_bw()

```

```{r}
library(car)
n <- nrow(dadosmoscas)
mx<-as.matrix(subset(dadosmoscas[,2:8],dadosmoscas$Esp=='0'))
vmu<-apply(mx,2,mean)
s2 <- cov(mx)
vvar<-diag(s2)
nvar<-4

n2 <- nrow(subset(dadosmoscas[,2:8],dadosmoscas$Esp=='1'))
mx2<-as.matrix(dadosmoscas[,2:8])
vmu2<-apply(mx,2,mean)
s22 <- cov(mx)
vvar2<-diag(s2)
nvar2<-4

inames <- c("Espécie","Comprimento da Asa","Largura da Asa","Comprimento 3° palpo","Largura 3° palpo", "Comprimento 4° palpo", "Comprimento 12° segmento da antena", "Comprimento 13° segmento da antena")


mmu <- t(matrix(t(vmu),nvar,n))
mmu2 <- t(matrix(t(vmu2),nvar2,n2))

vF <- apply(((mx-vmu)*(mx-vmu)%*%solve(s2)),1,sum)
vF<- (n-nvar)*vF/((n-1)*nvar)

vF2 <- apply(((mx2-vmu2)*(mx2-vmu2)%*%solve(s22)),1,sum)
vF2<- (n2-nvar2)*vF2/((n2-1)*nvar2)
```


\setlength{\parindent}{3em}
\doublespacing

1. Introdução

O conjunto de dados utilizado neste relatório são relativos a moscas chamadas, em inglês, de "bitting fly".Neste conjunto de dados foram consideradas no total 70 moscas, sendo 35 da espécie Leptoconops carteri e 35 da Leptoconops torrens. Tais espécies serão tratadas a partir de agora por Carteri e Torrens, respectivamente. 

Para cada uma das espécies, foram medidas sete variáveis referentes ao aspecto morfológico das moscas e para cada unidade amostral (mosca), foram medidas oito variáveis, sendo elas: espécie (0 – Torrens e 1 – Carteri), comprimento da asa (CA), largura da asa(LA), comprimento do 3º palpo (CP3), largura do 3º palpo (LP3), comprimento do 4º palpo (CP4), comprimento do 12º segmento da antena (SA12) e comprimento do 13º segmento da antena (SA13).

Dado que as duas espécies são bastante semelhantes morfologicamente (Johson e Wichern (2007)), o objetivo desta análise é realizar a comparação  das médias de todas as variáveis consideradas entre as espécies, com o intuito de verificar se e quais variáveis diferem entre os grupos.

Como abordagem inicial, será utilizada a Análise de Variância Multivariada (MANOVA) (veja mais em Johnson e Wichern (2007)), para verificar a possível existência de diferenças entre as médias. Posteriormente, caso a hipótese de igualdade entre as médias for rejeitada serão realizados testes do tipo $CBU = M$ (veja mais em Azevedo (2017)), com o intuito de descobrir onde essas diferenças se encontram.

Todas as análises serão realizadas com o suporte dos softwares R versão 3.4.2 e R Studio versão 1.1.383

\vspace{0.5cm}

2. Análise descritiva

A tabela 1 mostra algumas medidas resumo para as todas variáveis citadas anteriormente, sepadas por espécie. É possível notar que as
médias amostrais para as variáveis comprimento da asa, comprimento do 3o palpo e do 4o palpo são relativamente diferentes entre as espécies,
enquanto que para as demais as médias amostrais são relativamente iguais. Pode se notar também, que os desvios padrões para as variáveis largura da asa e comprimento do 4o palpo aparentemente são diferentes entre as espécies, enquanto que para as demais variáveis os desvios padrão são consideravelmente próximos.

A figura 1 apresenta uma matriz de diagramas de dispersão entre as variáveis, separadas por espécie. De um modo geral, podemos notar que a espécie Torrens apresenta valores inferiores à espécie Carteri, como por exemplo, no gráfico de Largura por Comprimento do 3º Palpo, em que os pontos verser se concentram abaixo dos azuis. 

Cada diagrama apresenta seu respectivo valor do coeficiente de correlação linear, então pode-se notar que aparentemente as variáveis que mais se destacaram em relação à uma possível associação linear foram as varáveis referentes ao comprimento do 12º palpo e ao comprimento do 13º palpo (0,81) e as referentes ao comprimento e largura da asa (0,6). Além disso, observam-se também possíveis associações entre as
demais variáveis, porém com grau menor de correlação, como por exemplo entre as variáveis referentes ao comprimento da asa e comprimento do 3º palpo (0,45) e entre comprimento da asa e comprimento do 4º palpo (0,48).

Na figura 2, temos os boxplots para todas as variáveis separadas por espécie. Algumas distribuições apresentam ligeiras assimetrias, observando de um modo geral. Por exemplo na variável largura da asa para a espécie Torrens, essa assimetria é um pouco mais evidente. Podemos afirmar que as distribuições quando comparadas entre as espécies são diferentes observando de um modo geral. É possível afirmar que as medianas são ligeiramente maiores para todas a variáveis na espécie Carteri, exceto para a variável referente ao comprimento do 13º segmeno da antena. Por fim, nota-se a presença de alguns pontos discrepantes, sendo que em maioria das vezes, estes pontos estão mais presentes na espécie Carteri.


A figura 3 apresenta o gráfico de quantis-quantis com envelopes, para a distância de Mahalanobis (Azevedo(2017)), para cada espécie. Pode-se observar que a suposição de normalidade multivariada dos dados parece não ser razoável, uma vez que há grandes fugas para quantis maiores da distribuição F na parte superior dos gráficos.

\vspace{0.5cm}

```{r}
tab_resumo=rbind(resumo_Comp_Asa,resumo_Larg_Asa,resumo_Comp_3_palpo,resumo.Larg_3_palpo,resumo.Comp_4_palpo,resumo.Comp_12_seg_ant,resumo.Comp_13_seg_ant)

#xtable(tab_resumo)
```

\begin{center}
\begin{table}[!h]
\caption{Medidas Resumo das variáveis por espécie}
\begin{tabular}{cccccccccc}
  \toprule
  
 & Espécie & n & Média & Variância & Desvio Padrão & CV(\%) & Mínimo & Mediana & Máximo \\ \midrule
  \hline
\multirow{2}{*}{Comprimento da Asa} & Carteri & 35 & 96,457 & 40,726 & 6,382 & 6,616 & 85 & 95 & 109 \\ 
                          & Torrens & 35 & 99,343 & 31,291 & 5,594 & 5,631 & 82 & 99 & 112 \\ \midrule
\multirow{2}{*}{Largura da Asa} & Carteri & 35 & 42,914 & 7,492 & 2,737 & 6,378 & 38 & 44 & 49 \\ 
                          & Torrens & 35 & 43,743 & 25,785 & 5,078 & 11,608 & 19 & 45 & 50 \\ \midrule
\multirow{2}{*}{Comprimento 3º Palpo} & Carteri & 35 & 35,371 & 4,829 & 2,197 & 6,212 & 31 & 36 & 39 \\ 
                          & Torrens & 35 & 39,314 & 8,045 & 2,836 & 7,215 & 33 & 39 & 44 \\  \midrule
\multirow{2}{*}{Largura 3º Palpo} & Carteri & 35 & 14,514 & 3,375 & 1,837 & 12,657 & 11 & 14 & 18 \\ 
                          & Torrens & 35 & 14,657 & 2,703 & 1,644 & 11,216 & 11 & 15 & 19 \\ \midrule
\multirow{2}{*}{Comprimento 4º Palpo} & Carteri & 35 & 25,629 & 6,24 & 2,498 & 9,747 & 21 & 26 & 31 \\ 
                          & Torrens & 35 & 30,00 & 21,294 & 4,615 & 15,382 & 20 & 31 & 38 \\ \midrule
\multirow{2}{*}{Comprimento 12° Seg antena} & Carteri & 35 & 9,571 & 0,84 & 0,917 & 9,577 & 8 & 9 & 13 \\ 
                          & Torrens & 35 & 9,657 & 1,585 & 1,259 & 13,036 & 6 & 10 & 12 \\ \midrule
\multirow{2}{*}{Comprimento 13° Seg antena} & Carteri & 35 & 9,714 & 0,798 & 0,893 & 9,198 & 8 & 10 & 13 \\ 
                          & Torrens & 35 & 9,371 & 1,182 & 1,087 & 11,599 & 7 & 9 & 11 \\  \bottomrule

   \hline
\end{tabular}
\end{table}
\end{center}

\newpage

```{r, fig.width=12, fig.height=10, fig.cap=c("Matriz de diagramas de dispersão entre as variáveis")}
#Matriz de dispersão

matriz= pairs(dadosmoscas[,2:8], lower.panel = NULL, 
      upper.panel = upper.panel)
par(xpd=TRUE)
legend(0.2, 0.4, as.vector(unique(dadosmoscas_graf_tab$Esp)),  
       fill=c("seagreen", "navyblue"))
```

```{r, fig.width=7, fig.height=8,fig.cap=c("Box-plot das variáveis por espécie")}
grid.arrange(g_Comp_asa, g_Larg_asa, g_Comp_3_palpo, g_Larg_3_palpo, g_Comp_4_palpo, g_Comp_12_seg_ant, g_Comp_13_seg_ant, ncol=2)
```

\newpage
```{r, fig.height=4,fig.width=8,fig.cap=c("Gráfico de quantil-quantil com envelopes para a distância de Mahalanobis; A) Torrens, B) Carteri")}

par(mfrow=c(1,2))

qqPlot(vF,dist="f",df1=nvar,df2=n-nvar,col.lines=1,grid="FALSE",xlab="Quantil da distribuição F",ylab="Forma quadrática",cex=1.2,id.cex=1.2)

qqPlot(vF2,dist="f",df1=nvar2,df2=n2-nvar2,col.lines=1,grid="FALSE",xlab="Quantil da distribuição F",ylab="Forma quadrática",cex=1.2,id.cex=1.2)


```


\newpage

3. Análise Inferencial


\newpage

4. Conclusões 

\newpage

5. Bibliografia

