---
title: 
geometry: textwidth=18cm,textheight=24cm
header-includes:
- \usepackage{setspace}
- \usepackage{indentfirst}
- \usepackage[utf8]{inputenc}
- \usepackage{mathptmx}
- \usepackage{enumerate}
- \usepackage{url}
- \usepackage{float}
- \usepackage{lipsum}
- \usepackage{multirow}
- \usepackage{booktabs}
- \usepackage{longtable}
- \usepackage{subcaption}
output:
  pdf_document: null
  html_document: default
  mainfont: Times New Roman
  fig_caption: yes
lang: pt-br
setspace: doublespacing
fontsize: 10pt
---

\begin{titlepage}
\thispagestyle{empty}
\begin{center}
\begin{center}
\begin{minipage}[s]{1.75cm}
\includegraphics[width=40pt,height=45pt]{logoUnicamp.png} 
\end{minipage}\begin{minipage}[s]{11.25cm}\noindent
{\begin{center} {\Large Universidade Estadual de Campinas}\\
{Instituto de Matemática, Estatística e Computação Científica}\\
{\sc Departamento de Estatística}
\end{center}}
\end{minipage}
\begin{minipage}[s]{0.5cm}
\includegraphics[width=40pt,height=45pt]{logoimecc.png}
\end{minipage}
\end{center}
\end{center}
\vspace{3cm}
\font\fontGrande=cmcsc10 scaled 2500
\font\pessoal=cmr9 scaled 2500

\begin{center}
\vspace*{3.5cm}
{\rule[0 ex]{16cm}{0.05cm}}
{\huge \sc Trabalho - Parte 1 \\[8pt]
Relatório - Questão 1}
{\rule[0 ex]{16cm}{0.05cm}}
\end{center}

\begin{center}

\normalsize \vspace{8mm}


\vspace{4cm}

{\sc  Eliane Ramos de Siqueira  RA:155233} \\
{\sc  Guilherme Pazian  RA:160323}\\
{\sc  Henrique Capatto  RA:146406}\\
{\sc  Murilo Salgado Razoli  RA:150987}

\vspace{0.2cm}

Disciplina: {\bf ME731 - Análise Multivariada}\\
Professor: {\bf Caio Lucidius Naberezny Azevedo}
\vspace{1cm}

{\footnotesize{Campinas - SP \\ 18 de Novembro de 2017}}
\end{center}
\end{titlepage}

```{r, echo=FALSE}

#definindo opções padrões 

options(OutDec= ",")

knitr::opts_chunk$set(fig.width=6, fig.height=3.5, fig.path='Figs/', fig.align='center', echo=FALSE, warning=FALSE, message=FALSE)
```

```{r pacotes utilizados, echo=FALSE,eval=TRUE, warning=FALSE, message=FALSE}

#lendo as funçoes que o caio disponibilizou para MANOVA (mudei uma coisa lá)
source("codigoscaioMANOVA.r")
source("funcoes_murilo.r")
source("funcoes_eli.r")

#pacotes utilizados

packages= c("ggplot2","knitr","dplyr","tidyverse","xtable","gridExtra", "plyr", "plotrix", "car","magrittr")

#caso necessário a instalação de algum pacote
#install.packages(packages)

#mostra quais pacotes foram carregados
invisible(lapply(packages, require, character.only = TRUE))
```


```{r}
#nomes para usar nas tabelas
inames <- c("Espécie","Comprimento da Asa","Largura da Asa","Comprimento 3° palpo","Largura 3° palpo", "Comprimento 4° palpo", "Comprimento 12° segmento da antena", "Comprimento 13° segmento da antena")

##leitura do banco de dados e Identificação das colunas do Banco de dados

dadosmoscas <- read.table(file = "dadosmoscas.txt",col.names = c("Esp","Comp_Asa","Larg_Asa","Comp_3_palpo","Larg_3_palpo", "Comp_4_palpo", "Comp_12_seg_ant", "Comp_13_seg_ant"))

dadosmoscas$Esp %<>%  as.factor()#definindo o tipo da especie como fator
#glimpse(dadosmoscas_graf_tab) #Verificando os tipos de variaveis.

dadosmoscas_graf_tab=dadosmoscas
dadosmoscas_graf_tab$Esp=ifelse(dadosmoscas_graf_tab$Esp=='0',"Torrens", "Carteri")
```

```{r}
upper.panel<-function(x, y){
  points(x,y, pch=15, col=c("seagreen", "navyblue")[dadosmoscas$Esp])
  r <- round(cor(x, y), digits=2)
  txt <- paste0("R =", r)
  usr <- par("usr"); on.exit(par(usr))
  par(usr = c(0, 1, 0, 1))
  text(0.5, 0.9, txt)
}
```

```{r}
#Tabelas resumo

resumo_Comp_Asa=tabela.descritiva(dadosmoscas_graf_tab$Comp_Asa)

resumo_Larg_Asa=tabela.descritiva(dadosmoscas_graf_tab$Larg_Asa)

resumo_Comp_3_palpo=tabela.descritiva(dadosmoscas_graf_tab$Comp_3_palpo)

resumo.Larg_3_palpo=tabela.descritiva(dadosmoscas_graf_tab$Larg_3_palpo)

resumo.Comp_4_palpo=tabela.descritiva(dadosmoscas_graf_tab$Comp_4_palpo)

resumo.Comp_12_seg_ant=tabela.descritiva(dadosmoscas_graf_tab$Comp_12_seg_ant)

resumo.Comp_13_seg_ant=tabela.descritiva(dadosmoscas_graf_tab$Comp_13_seg_ant)



```


```{r}
#boxplots

g_Comp_asa=ggplot(dadosmoscas_graf_tab, aes(x=Esp, y=Comp_Asa))+stat_boxplot(geom ='errorbar')+geom_boxplot(outlier.colour = "red")+labs( x = "Espécie", y="Comprimento da Asa")+theme(plot.title = element_text(hjust = 0.5),legend.position = "none", axis.text.y=element_text(size=6), axis.title.y = element_text(size=6))+theme_bw()

g_Larg_asa=ggplot(dadosmoscas_graf_tab, aes(x=Esp, y=Larg_Asa))+stat_boxplot(geom ='errorbar')+geom_boxplot(outlier.colour = "red")+labs( x = "Espécie", y="Largura da Asa")+theme(plot.title = element_text(hjust = 0.5),legend.position = "none",axis.text.y=element_text(size=6))+theme_bw()

g_Comp_3_palpo=ggplot(dadosmoscas_graf_tab, aes(x=Esp, y=Comp_3_palpo))+stat_boxplot(geom ='errorbar')+geom_boxplot(outlier.colour = "red")+labs( x = "Espécie", y="Comprimento 3° palpo")+theme(plot.title = element_text(hjust = 0.5),legend.position = "none",axis.text.y=element_text(size=6), axis.title.y = element_text(size=6))+theme_bw()

g_Larg_3_palpo=ggplot(dadosmoscas_graf_tab, aes(x=Esp, y=Larg_3_palpo))+stat_boxplot(geom ='errorbar')+geom_boxplot(outlier.colour = "red")+labs( x = "Espécie", y="Largura 3° palpo")+theme(plot.title = element_text(hjust = 0.5),legend.position = "none",axis.text.y=element_text(size=6), axis.title.y = element_text(size=6))+theme_bw()        
                      
g_Comp_4_palpo=ggplot(dadosmoscas_graf_tab, aes(x=Esp, y=Comp_4_palpo))+stat_boxplot(geom ='errorbar')+geom_boxplot(outlier.colour = "red")+labs( x = "Espécie", y="Comprimento 4° palpo")+theme(plot.title = element_text(hjust = 0.5),legend.position = "none",axis.text.y=element_text(size=6), axis.title.y = element_text(size=6))+theme_bw()  

g_Comp_12_seg_ant=ggplot(dadosmoscas_graf_tab, aes(x=Esp, y=Comp_12_seg_ant))+stat_boxplot(geom ='errorbar')+geom_boxplot(outlier.colour = "red")+labs( x = "Espécie", y="Comprimento 12° seg antena")+theme(plot.title = element_text(hjust = 0.5),legend.position = "none",axis.text.y=element_text(size=4), axis.title.y = element_text(size=6))+theme_bw()
                         
g_Comp_13_seg_ant=ggplot(dadosmoscas_graf_tab, aes(x=Esp, y=Comp_13_seg_ant))+stat_boxplot(geom ='errorbar')+geom_boxplot(outlier.colour = "red")+labs( x = "Espécie", y="Comprimento 13° seg antena")+theme(plot.title = element_text(hjust = 0.5),legend.position = "none",axis.text.y = element_text(size=4), axis.title.y = element_text(size=6))+theme_bw()

```

```{r}
library(car)
n <- nrow(dadosmoscas)
mx<-as.matrix(subset(dadosmoscas[,2:8],dadosmoscas$Esp=='0'))
vmu<-apply(mx,2,mean)
s2 <- cov(mx)
vvar<-diag(s2)
nvar<-4

n2 <- nrow(subset(dadosmoscas[,2:8],dadosmoscas$Esp=='1'))
mx2<-as.matrix(dadosmoscas[,2:8])
vmu2<-apply(mx,2,mean)
s22 <- cov(mx)
vvar2<-diag(s2)
nvar2<-4

#inames <- c("Espécie","Comprimento da Asa","Largura da Asa","Comprimento 3° palpo","Largura 3° palpo", "Comprimento 4° palpo", "Comprimento 12° segmento da antena", "Comprimento 13° segmento da antena") #já está definido acima


mmu <- t(matrix(t(vmu),nvar,n))
mmu2 <- t(matrix(t(vmu2),nvar2,n2))

vF <- apply(((mx-vmu)*(mx-vmu)%*%solve(s2)),1,sum)
vF<- (n-nvar)*vF/((n-1)*nvar)

vF2 <- apply(((mx2-vmu2)*(mx2-vmu2)%*%solve(s22)),1,sum)
vF2<- (n2-nvar2)*vF2/((n2-1)*nvar2)
```


\setlength{\parindent}{3em}
\doublespacing

1. Introdução

O conjunto de dados utilizado neste relatório são relativos a moscas chamadas, em inglês, de "bitting fly".Neste conjunto de dados foram consideradas no total 70 moscas, sendo 35 da espécie Leptoconops carteri e 35 da Leptoconops torrens. Tais espécies serão tratadas a partir de agora por Carteri e Torrens, respectivamente. 

Para cada uma das espécies, foram medidas sete variáveis referentes ao aspecto morfológico das moscas e para cada unidade amostral (mosca), foram medidas oito variáveis, sendo elas: espécie (0 – Torrens e 1 – Carteri), comprimento da asa (CA), largura da asa(LA), comprimento do 3º palpo (CP3), largura do 3º palpo (LP3), comprimento do 4º palpo (CP4), comprimento do 12º segmento da antena (SA12) e comprimento do 13º segmento da antena (SA13).

Dado que as duas espécies são bastante semelhantes morfologicamente (Johson e Wichern (2007)), o objetivo desta análise é realizar a comparação  das médias de todas as variáveis consideradas entre as espécies, com o intuito de verificar se e quais variáveis diferem entre os grupos.

Como abordagem inicial, será utilizada a Análise de Variância Multivariada (MANOVA) (veja mais em Johnson e Wichern (2007)), para verificar a possível existência de diferenças entre as médias. Posteriormente, caso a hipótese de igualdade entre as médias for rejeitada serão realizados testes do tipo $CBU = M$ (veja mais em Azevedo (2017)), com o intuito de descobrir onde essas diferenças se encontram.

Todas as análises serão realizadas com o suporte dos softwares R versão 3.4.2 e R Studio versão 1.1.383

\vspace{0.5cm}

2. Análise descritiva

A tabela 1 mostra algumas medidas resumo para as todas variáveis citadas anteriormente, sepadas por espécie. É possível notar que as
médias amostrais para as variáveis comprimento da asa, comprimento do 3o palpo e do 4o palpo são relativamente diferentes entre as espécies,
enquanto que para as demais as médias amostrais são relativamente iguais. Pode se notar também, que os desvios padrões para as variáveis largura da asa e comprimento do 4o palpo aparentemente são diferentes entre as espécies, enquanto que para as demais variáveis os desvios padrão são consideravelmente próximos.

A figura 1 apresenta uma matriz de diagramas de dispersão entre as variáveis, separadas por espécie. De um modo geral, podemos notar que a espécie Torrens apresenta valores inferiores à espécie Carteri, como por exemplo, no gráfico de Largura por Comprimento do 3º Palpo, em que os pontos verser se concentram abaixo dos azuis. 

Cada diagrama apresenta seu respectivo valor do coeficiente de correlação linear, então pode-se notar que aparentemente as variáveis que mais se destacaram em relação à uma possível associação linear foram as varáveis referentes ao comprimento do 12º palpo e ao comprimento do 13º palpo (0,81) e as referentes ao comprimento e largura da asa (0,6). Além disso, observam-se também possíveis associações entre as
demais variáveis, porém com grau menor de correlação, como por exemplo entre as variáveis referentes ao comprimento da asa e comprimento do 3º palpo (0,45) e entre comprimento da asa e comprimento do 4º palpo (0,48).

Na figura 2, temos os boxplots para todas as variáveis separadas por espécie. Algumas distribuições apresentam ligeiras assimetrias, observando de um modo geral. Por exemplo na variável largura da asa para a espécie Torrens, essa assimetria é um pouco mais evidente. Podemos afirmar que as distribuições quando comparadas entre as espécies são diferentes observando de um modo geral. É possível afirmar que as medianas são ligeiramente maiores para todas a variáveis na espécie Carteri, exceto para a variável referente ao comprimento do 13º segmeno da antena. Por fim, nota-se a presença de alguns pontos discrepantes, sendo que em maioria das vezes, estes pontos estão mais presentes na espécie Carteri.


A figura 3 apresenta o gráfico de quantis-quantis com envelopes, para a distância de Mahalanobis (Azevedo(2017)), para cada espécie. Pode-se observar que a suposição de normalidade multivariada dos dados parece não ser razoável, uma vez que há grandes fugas para quantis maiores da distribuição F na parte superior dos gráficos.

\vspace{0.5cm}

```{r}
tab_resumo=rbind(resumo_Comp_Asa,resumo_Larg_Asa,resumo_Comp_3_palpo,resumo.Larg_3_palpo,resumo.Comp_4_palpo,resumo.Comp_12_seg_ant,resumo.Comp_13_seg_ant)

#xtable(tab_resumo)
```

\begin{center}
\begin{table}[!h]
\caption{Medidas Resumo das variáveis por espécie}
\begin{tabular}{cccccccccc}
  \toprule
  
 & Espécie & n & Média & Variância & Desvio Padrão & CV(\%) & Mínimo & Mediana & Máximo \\ \midrule
  \hline
\multirow{2}{*}{Comprimento da Asa} & Carteri & 35 & 96,457 & 40,726 & 6,382 & 6,616 & 85 & 95 & 109 \\ 
                          & Torrens & 35 & 99,343 & 31,291 & 5,594 & 5,631 & 82 & 99 & 112 \\ \midrule
\multirow{2}{*}{Largura da Asa} & Carteri & 35 & 42,914 & 7,492 & 2,737 & 6,378 & 38 & 44 & 49 \\ 
                          & Torrens & 35 & 43,743 & 25,785 & 5,078 & 11,608 & 19 & 45 & 50 \\ \midrule
\multirow{2}{*}{Comprimento 3º Palpo} & Carteri & 35 & 35,371 & 4,829 & 2,197 & 6,212 & 31 & 36 & 39 \\ 
                          & Torrens & 35 & 39,314 & 8,045 & 2,836 & 7,215 & 33 & 39 & 44 \\  \midrule
\multirow{2}{*}{Largura 3º Palpo} & Carteri & 35 & 14,514 & 3,375 & 1,837 & 12,657 & 11 & 14 & 18 \\ 
                          & Torrens & 35 & 14,657 & 2,703 & 1,644 & 11,216 & 11 & 15 & 19 \\ \midrule
\multirow{2}{*}{Comprimento 4º Palpo} & Carteri & 35 & 25,629 & 6,24 & 2,498 & 9,747 & 21 & 26 & 31 \\ 
                          & Torrens & 35 & 30,00 & 21,294 & 4,615 & 15,382 & 20 & 31 & 38 \\ \midrule
\multirow{2}{*}{Comprimento 12° Seg antena} & Carteri & 35 & 9,571 & 0,84 & 0,917 & 9,577 & 8 & 9 & 13 \\ 
                          & Torrens & 35 & 9,657 & 1,585 & 1,259 & 13,036 & 6 & 10 & 12 \\ \midrule
\multirow{2}{*}{Comprimento 13° Seg antena} & Carteri & 35 & 9,714 & 0,798 & 0,893 & 9,198 & 8 & 10 & 13 \\ 
                          & Torrens & 35 & 9,371 & 1,182 & 1,087 & 11,599 & 7 & 9 & 11 \\  \bottomrule

   \hline
\end{tabular}
\end{table}
\end{center}

\newpage

```{r, fig.width=12, fig.height=10, fig.cap=c("Matriz de diagramas de dispersão entre as variáveis")}
#Matriz de dispersão

matriz= pairs(dadosmoscas[,2:8], lower.panel = NULL, 
      upper.panel = upper.panel)
par(xpd=TRUE)
legend(0.2, 0.4, as.vector(unique(dadosmoscas_graf_tab$Esp)),  
       fill=c("seagreen", "navyblue"))
```

\newpage

```{r, fig.width=7, fig.height=8,fig.cap=c("Box-plot das variáveis por espécie")}
grid.arrange(g_Comp_asa, g_Larg_asa, g_Comp_3_palpo, g_Larg_3_palpo, g_Comp_4_palpo, g_Comp_12_seg_ant, g_Comp_13_seg_ant, ncol=2)
```

\newpage

3. Análise Inferencial


```{r, fig.height=4,fig.width=8,fig.cap=c("Gráfico de quantil-quantil com envelopes para a distância de Mahalanobis; A) Torrens, B) Carteri")}

par(mfrow=c(1,2))

qqPlot(vF,dist="f",df1=nvar,df2=n-nvar,col.lines=1,grid="FALSE",xlab="Quantil da distribuição F",ylab="Forma quadrática",cex=1.2,id.cex=1.2)

qqPlot(vF2,dist="f",df1=nvar2,df2=n2-nvar2,col.lines=1,grid="FALSE",xlab="Quantil da distribuição F",ylab="Forma quadrática",cex=1.2,id.cex=1.2)


```



```{r}
#Pegando a coluna das espécies (grupos) para fazer o vetor identificador de grupos


#v.especies <- cbind(as.numeric(dadosmoscas[,1]))
v.especies <- dadosmoscas[,1]

#tirando a primeira coluna para fazer a matriz de dados
m.dados <- dadosmoscas[,-1]


#Criando um vetor com as quantidades de observações de cada grupo, constam 35 de cada grupo
v.n_especies <- rbind(35,35)

#Identificação da quantidade de grupos
k.G <- 2

#Identificação da quantidade de variáveis
k.P <- 7
```

Uma suposição adotada para se realizar um teste de análise de variancia multivariada é a de igualdade das matrizes de covariancia

```{r}
#Teste de igualdade das matrizes de covariância entre os grupos

#resuldado da função
test.igual.matriz <-Box.teste.Igual.MCov(as.matrix(m.dados),as.numeric(v.especies),v.n_especies,k.G)

#matriz sigma P (não lembro o que é exatamente)
m.sigma.P <- test.igual.matriz$Sigma.P

#estatística do teste
est.test.igual.m.cov <- test.igual.matriz$est.test

#p-valor do teste
p.valor.igual.m.cov <- test.igual.matriz$p.valor

```

Com o objetivo de identificar as diferenças entre as espécies de moscas, ajustou um modelo de regressão normal linear homocedástico multivariado ajustado via mínimos quadrados generalizados (veja Azevedo,2017):

$$ Y_{ijk} = \mu_k + \alpha_{ik} + \varepsilon_{ijk},\  \varepsilon_{ijk} \sim N_k(0,\Sigma),
$$ $$ i = 1,2 \textrm{ (espécie, 1 - Leptoconops torrens,2 - Leptoconops carteri)} ,\ j = 1,2,...,35\ \textrm{(moscas) e }
$$ $$ k = 1,...,7 \ \textrm{(variável, 1 - Comprimento da Asa, 2 - Largura da Asa, 3 - Comprimento 3° palpo, 4 - Largura 3° palpo, } 
$$ $$ \textrm{5 - Comprimento 4° palpo, 6 - Comprimento 12° segmento da antena, 7 - Compimento 13° segmento da antena),}
$$ $$ \textrm{em que } \alpha_{1k} = 0, k = 1,...,7. $$


```{r}
#Teste e resuldados MANOVA
fit.manova <- manova(as.matrix(m.dados) ~ v.especies)

#Aqui é apresentado testes anova para cada variável
anovas <-summary.aov(fit.manova)

#Aqui é o resuldado das estatísticas de teste que ele passou para MANOVA
#OBS acho que vai ter que copiar os p-valores "na mão" pq não está fácil extrai-los

Wilks <- summary.manova(fit.manova,test="Wilks")
Pillai <- summary.manova(fit.manova,test="Pillai")
Hotelling <- summary.manova(fit.manova,test="Hotelling-Lawley")
Roy <- summary.manova(fit.manova,test="Roy")

tbl_resultados_MANOVA <- rbind(Wilks$stats[1,c(2,3,6)],Pillai$stats[1,c(2,3,6)],Hotelling$stats[1,c(2,3,6)],Roy$stats[1,c(2,3,6)])
arredonda <- function(x) ifelse(x<0.001,"<0,001",round(x,digits = 3))
tbl_resultados_MANOVA <- apply(tbl_resultados_MANOVA,2, arredonda)
aux <- c("Wilks","Pillai","Hotelling-Lawley","Roy")
tbl_resultados_MANOVA <- cbind(aux,tbl_resultados_MANOVA)
colnames(tbl_resultados_MANOVA) <- c("Estatística","Valor","Aprox. distr. F", "p-valor")

tbl_resultados_MANOVA <- data.frame(tbl_resultados_MANOVA)

tbl_resultados_MANOVA
```


Na tabela XX(tbl_resultados_MANOVA) estão apresentadas as quatro estatísticas referentes ao teste de análise de variância multivariada:


########   TABELA tbl_resultados_MANOVA #########

Note pela tabela XX(tbl_resultados_MANOVA) que todas as estatísticas apresentaram p-valor < 0,05 (Melhorar AQUI) portanto, todas os testes nos apresentam evidencias estatísticamente significativas de que as espécies difiram em ao menos uma das variáveis presentes no banco de dados.


```{r}
# Parâmetros preditos pelo modelo
m.B <- matrix(coef(fit.manova),2,7) #2 Grupos e 7 variáveis
v.beta <- matrix(t(m.B))
m.X <- model.matrix(fit.manova)
m.Sigmabeta <- kronecker(solve(t(m.X)%*%m.X),m.sigma.P)
```


```{r}
#Médias preditas pelo modelo com os respectivos Erro padrão e IC's
#Lembre que algumas matrizes usadas aqui foram definidas no código anterior à isto (logo acima)


#k.posicao_Var é o índice "k" do \mu_k que você quer prever
MedidasPreditasModelo <- function(k.posicao_var){

m.x_mu <- matrix(data = rep(0,28), nrow = 2, ncol = 14)
m.x_mu[,k.posicao_var] <- 1
m.x_mu[2,k.posicao_var+7] <- 1

m.mu_pred <- m.x_mu%*%v.beta
m.ep_mu_pred <- sqrt(diag(m.x_mu%*%m.Sigmabeta%*%t(m.x_mu)))
m.IC_mu_pred <- cbind(m.mu_pred-1.96*m.ep_mu_pred,m.mu_pred+1.96*m.ep_mu_pred)

return(list(mu = m.mu_pred,ep = m.ep_mu_pred, IC = m.IC_mu_pred))
}
```

```{r}
#função para gerar as matrizes CBU só para facilitar
GeraMatriz_C_B_U <- function(k.ncomp,k.i,k.j,k.k,k.s) {
  
  #k.ncomp  #número de parâmetros \alphas a serem comparados à 0.

  m.C1 <- cbind(0,1) # para testar os \alpha's

  #Comparação de k.ncomp \alpha's com zero e são 7 variáveis
  m.U1 <- matrix(data = c(rep(0,k.ncomp*7)), nrow = 7, ncol = k.ncomp)

  m.U1[k.i,1] <- 1
  if(k.ncomp >= 2) m.U1[k.j,2] <- 1
  if(k.ncomp >= 3) m.U1[k.k,3] <- 1
  if(k.ncomp >= 4) m.U1[k.s,4] <- 1
  if(k.ncomp >= 5) m.U1[k.s,5] <- 1
  if(k.ncomp >= 6) m.U1[k.s,6] <- 1
  if(k.ncomp >= 7) m.U1[k.s,7] <- 1


  m.M <- rbind(rep(0,k.ncomp))
  
  return(list(C = m.C1, U = m.U1, M = m.M))
}
```

```{r}
#testar igualdade entre os grupos para 
#largura da asa 
#Largura 3° palpo
#comprimento do 12º segmento da antena
#comprimento do 13º segmento da antena
m.teste1 <- GeraMatriz_C_B_U(k.ncomp = 3,2,4,6)

resultados_teste <- TesteF.CBU.M(fit.manova,m.sigma.P,k.P,k.G,m.teste1$C,m.teste1$U,m.teste1$M)

pvalor_CBU <- rep(0,5)

label_pvalor_CBU <- rep(" ",5)

pvalor_CBU[1] <- ifelse(resultados_teste$pvalor < 0.001,"< 0,001",round(resultados_teste$pvalor,3))

label_pvalor_CBU[1] <- "$\alpha_{12} = \alpha_{14} = \alpha_{16} = 0$"
```

```{r fig.height=10, fig.width=10}
#IC para as médias preditas para variáveis para cada espécie

IC_predito <- function(i){
a <- MedidasPreditasModelo(k.posicao_var = i)

plotrix::plotCI(a$mu,ui=a$IC[,2],li=a$IC[,1],axes=FALSE,xlab="espécie",ylab="média",pch=19,cex=1.2,cex.lab=1.2,cex.axis=1.2,main= inames[i+1])
axis(2,seq(4,7,0.2),cex.axis=1.2)
axis(1,1:2,c("Leptoconops carteri","Leptoconops torrens"),cex.axis=1.2)
}

par(mfrow =c(3,3))
for (i in 1:7){IC_predito(i)}


```


Note pelos gráficos da figura (X-1) que os Intervalos de Confiança para as médias preditas para as espécies de moscas se interceptam num intervalo grande para as variáveis `r inames[2+1]`, `r inames[4+1]` e `r inames[6+1]`, portanto é razoável conjecturar que as espécies de moscas tem médias iguais para estas variáveis. Por meio da metodologia CBU=M (veja Azevedo,2017), testou-se simultaneamente a igualdade das médias destas variáveis entre as espécies de moscas, ao qual resultou num p-valor = `r ifelse(resultados_teste$pvalor < 0.001,"< 0,001",round(resultados_teste$pvalor,3))`, ou seja, `r ifelse(resultados_teste$pvalor<0.05,"temos","não temos")` evidencias estatísticas suficientes para rejeitar a hipótese de igualdade simultânea das médias entre as espécies para as variáveis `r inames[2+1]`, `r inames[4+1]` e `r inames[6+1]`. A fim de identificar melhor onde residem as diferenças entre as espécies de moscas, aplicamos esta mesma metodologia acrescentando as demais variáveis na hipótese de igualdade (uma de cada vez), os resultados deste teste constam na tabela (n XX "tabela_CBU").



```{r}
#testar igualdade entre os grupos para 
#largura da asa ,#Largura 3° palpo, #comprimento do 12º segmento da antena, #comprimento do 13º segmento da antena
#acrescentando : Comprimento da Asa
m.teste1 <- GeraMatriz_C_B_U(k.ncomp = 4,1,2,4,6)
resultados_teste <- TesteF.CBU.M(fit.manova,m.sigma.P,k.P,k.G,m.teste1$C,m.teste1$U,m.teste1$M)
pvalor_CBU[2] <- ifelse(resultados_teste$pvalor < 0.001,"< 0,001",round(resultados_teste$pvalor,3))
label_pvalor_CBU[2] <- "$\alpha_{12} = \alpha_{14} = \alpha_{16} = \alpha_{11} = 0$"

#testar igualdade entre os grupos para 
#largura da asa ,#Largura 3° palpo, #comprimento do 12º segmento da antena, #comprimento do 13º segmento da antena
#acrescentando : Comprimento 3° palpo
m.teste1 <- GeraMatriz_C_B_U(k.ncomp = 4,2,3,4,6)
resultados_teste <- TesteF.CBU.M(fit.manova,m.sigma.P,k.P,k.G,m.teste1$C,m.teste1$U,m.teste1$M)
pvalor_CBU[3] <- ifelse(resultados_teste$pvalor < 0.001,"< 0,001",round(resultados_teste$pvalor,3))
label_pvalor_CBU[3] <- "$\alpha_{12} = \alpha_{14} = \alpha_{16} = \alpha_{13} = 0$"

#testar igualdade entre os grupos para 
#largura da asa ,#Largura 3° palpo, #comprimento do 12º segmento da antena, #comprimento do 13º segmento da antena
#acrescentando : Comprimento 4° palpo
m.teste1 <- GeraMatriz_C_B_U(k.ncomp = 4,2,4,5,6)
resultados_teste <- TesteF.CBU.M(fit.manova,m.sigma.P,k.P,k.G,m.teste1$C,m.teste1$U,m.teste1$M)
pvalor_CBU[4] <- ifelse(resultados_teste$pvalor < 0.001,"< 0,001",round(resultados_teste$pvalor,3))
label_pvalor_CBU[4] <- "$\alpha_{12} = \alpha_{14} = \alpha_{16} = \alpha_{15} = 0$"

#testar igualdade entre os grupos para 
#largura da asa ,#Largura 3° palpo, #comprimento do 12º segmento da antena, #comprimento do 13º segmento da antena
#acrescentando : Comprimento 4° palpo
m.teste1 <- GeraMatriz_C_B_U(k.ncomp = 4,2,4,6,7)
resultados_teste <- TesteF.CBU.M(fit.manova,m.sigma.P,k.P,k.G,m.teste1$C,m.teste1$U,m.teste1$M)
pvalor_CBU[5] <- ifelse(resultados_teste$pvalor < 0.001,"< 0,001",round(resultados_teste$pvalor,3))
label_pvalor_CBU[5] <- "$\alpha_{12} = \alpha_{14} = \alpha_{16} = \alpha_{17} = 0$"

tabela_CBU <- cbind(label_pvalor_CBU,pvalor_CBU)
colnames(tabela_CBU) <- c("Hipótese","p-valor do teste CBU=M")
#xtable(tabela_CBU)
tabela_CBU

```


########## Colocar aqui a tabela CBU###########################

Note pela tabela (n XX "tabela_CBU") que os dois primeiros testes indicam a não rejeição da hipótese apresentada, portanto temos evidencias estatísticamente significantes de que as espécies tem médias conjuntamente iguais para as variáveis `r inames[2+1]`,`r inames[4+1]`,`r inames[6+1]` e `r inames[1+1]`, ou seja, as diferenças parecem residir nas variáveis `r inames[3+1]`, `r inames[5+1]` e `r inames[7+1]`.


3.1 Análise dos resíduos

X <- é o número do primeiro gráfico de resíduos


A fim de avaliar a validade das suposições de normalidade multivariada dos dados considerando as espécies (consequentemente normalidade univariada) e homocedásticidade multivariada entre as espécies (consequentemente homocedasticidade univariada), podemos observar as figuras (X) a (X+7) que  apresentam gráficos para os resíduos studentizados para cada uma das 7 variáveis, assim como a figura (X+8) que apresenta o gráfico de envelopes baseado na distância de Mahalanobis (veja Azevedo, 2017). 
A partir da observação destes gráficos, pode-se identificar muitos comportamentos e tendencias não esperadas, as quais podemos destacar o comportamento apresentado no gráfico 4 das figuras (X), (X+3), (X+5) e (X+6) tendo muitos pontos fora dos limites das bandas de confiança, nas figuras (X+1), (X+2) parece existira uma pequena tendência nos valores dos resíduos e na figura (X+4) apresenta muitos pontos com quantis baixos fora das bandas de confiança. Adicionalmente, identificamos comportamento assimétrico negativo no gráfico 3 das figuras (X),(X+1),(X+2) e (X+4)  e assimetrico positivo apresentando na figura (X+6). Dadas as observações referentes aos gráficos 1 e 4 das figuras (X) a (X+6) temos um forte indício de que a suposição de normalidade não é razoável para nenhuma das variáveis presentes no banco de dados.
Observando o gráfico 2 das figuras (X) a (X+7), identificamos evidencias de presença de heterocedásticidade dos nos dados nas figuras (X), (X+2), (X+3) de maneira mais leve e nas figuras (X+4),(X+5) e (X+6) de maneira mais acentuada, já para a figura (X+1) não nota-se, a menos de um valor extremo, a presença de indicios de heterocedásticidade. Não identificamos nenhum comportamento a ser destacado referente ao gráfico 1 das figuras (X) a (X+7).
Na figura (X+8) observamos alguns valores fora das bandas de confiança para valores menores de quantis da forma quadrática, além disso, valores maiores de quantis da forma quadrática tendem a se apresentar abaixo da linh de referência baseada no quantil da distribuição qui-quadrado, deste modo temos indicações de que a suposição de normalidade multivariada dos dados não parece ser uma suposição razoável neste caso.
Contudo, dadas as observações destacadas, temos que a única variável do banco de dados a qual não seria irrasuável supor normalidade e homocedásticidade dos dados seria a variável "Largura da Asa", e todas as restantes apresentam ao menos um indicio evidente da fuga destas suposições portanto não seria razoável supor normalide e homocedásticidade multivariada neste caso, o que também fica evidente na figura (X+8), sendo assim, o modelo de análise de variância multivariada não apresentou um ajuste adequado aos dados aqui analisados e se é necessário procurar técnicas alternativas para realizar uma análise adequada ao banco de dados. Dado o nosso contexto acadêmico, iremos continuar com as análises dos resultados para elaborar a conclução do presente trabalho.

```{r}
################################################
######Legendas para análises de resíduos########
################################################

legendaaux <- rep(" ",length(inames)-1)
for (i in 2:length(inames)) {
  aux <- "Gráficos para os resíduos referentes à variável"
  aux2 <- as.character(inames[i])
  legendaaux[i-1] <- paste(aux,aux2,sep = " ")
  }
```


```{r}
var = 0 #iniciando a variável
var<-1+var; legenda <- legendaaux[var]
```

```{r fig.cap=legenda}
gen.graf.resid(as.matrix(m.dados),fit.manova,var,"univariate","diagnostics")
```

```{r}
var<-1+var; legenda <- legendaaux[var]
```

```{r fig.cap=legenda}
gen.graf.resid(as.matrix(m.dados),fit.manova,var,"univariate","diagnostics")
```

```{r}
var<-1+var; legenda <- legendaaux[var]
```

```{r fig.cap=legenda}
gen.graf.resid(as.matrix(m.dados),fit.manova,var,"univariate","diagnostics")
```

```{r}
var<-1+var; legenda <- legendaaux[var]
```

```{r fig.cap=legenda}
gen.graf.resid(as.matrix(m.dados),fit.manova,var,"univariate","diagnostics")
```

```{r}
var<-1+var; legenda <- legendaaux[var]
```

```{r fig.cap=legenda}
gen.graf.resid(as.matrix(m.dados),fit.manova,var,"univariate","diagnostics")
```

```{r}
var<-1+var;legenda <- legendaaux[var]
```

```{r fig.cap=legenda}
gen.graf.resid(as.matrix(m.dados),fit.manova,var,"univariate","diagnostics")
```

```{r}
var<-1+var; legenda <- legendaaux[var]
```

```{r fig.cap=legenda}
gen.graf.resid(as.matrix(m.dados),fit.manova,var,"univariate","diagnostics")
```


```{r}
# Resíduo baseado na distância Mahalanobis

gen.graf.resid.quad.form(as.matrix(m.dados),fit.manova)
```


\newpage

4. Conclusões 

\newpage

5. Bibliografia

