---
title: 
geometry: textwidth=18cm,textheight=24cm
header-includes:
- \usepackage{setspace}
- \usepackage{indentfirst}
- \usepackage[utf8]{inputenc}
- \usepackage{mathptmx}
- \usepackage{enumerate}
- \usepackage{url}
- \usepackage{float}
- \usepackage{lipsum}
- \usepackage{multirow}
- \usepackage{booktabs}
- \usepackage{longtable}
- \usepackage{subcaption}
output:
  pdf_document: null
  html_document: default
  mainfont: Times New Roman
  fig_caption: yes
lang: pt-br
setspace: doublespacing
fontsize: 10pt
---

\begin{titlepage}
\thispagestyle{empty}
\begin{center}
\begin{center}
\begin{minipage}[s]{1.75cm}
\includegraphics[width=40pt,height=45pt]{logoUnicamp.png} 
\end{minipage}\begin{minipage}[s]{11.25cm}\noindent
{\begin{center} {\Large Universidade Estadual de Campinas}\\
{Instituto de Matemática, Estatística e Computação Científica}\\
{\sc Departamento de Estatística}
\end{center}}
\end{minipage}
\begin{minipage}[s]{0.5cm}
\includegraphics[width=40pt,height=45pt]{logoimecc.png}
\end{minipage}
\end{center}
\end{center}
\vspace{3cm}
\font\fontGrande=cmcsc10 scaled 2500
\font\pessoal=cmr9 scaled 2500

\begin{center}
\vspace*{3.5cm}
{\rule[0 ex]{16cm}{0.05cm}}
{\huge \sc Trabalho - Parte 1 \\[8pt]
Relatório - Questão 1}
{\rule[0 ex]{16cm}{0.05cm}}
\end{center}

\begin{center}

\normalsize \vspace{8mm}


\vspace{4cm}

{\sc  Eliane Ramos de Siqueira  RA:155233} \\
{\sc  Guilherme Pazian  RA:160323}\\
{\sc  Henrique Capatto  RA:146406}\\
{\sc  Murilo Salgado Razoli  RA:150987}

\vspace{0.2cm}

Disciplina: {\bf ME731 - Análise Multivariada}\\
Professor: {\bf Caio Lucidius Naberezny Azevedo}
\vspace{1cm}

{\footnotesize{Campinas - SP \\ 18 de Novembro de 2017}}
\end{center}
\end{titlepage}

```{r, echo=FALSE}

#definindo opções padrões 

options(OutDec= ",")

knitr::opts_chunk$set(fig.width=6, fig.height=3.5, fig.path='Figs/', fig.align='center', echo=FALSE, warning=FALSE, message=FALSE)
```

```{r pacotes utilizados, echo=FALSE,eval=TRUE, warning=FALSE, message=FALSE}

#lendo as funçoes que o caio disponibilizou para MANOVA (mudei uma coisa lá)
#source("codigoscaioMANOVA.r")
source("funcoes_murilo.r")
source("funcoes_eli.r")

#pacotes utilizados

packages= c("ggplot2","knitr","dplyr","tidyverse","xtable","gridExtra", "plyr", "plotrix", "car","magrittr")

#caso necessário a instalação de algum pacote
#install.packages(packages)

#mostra quais pacotes foram carregados
invisible(lapply(packages, require, character.only = TRUE))
```

```{r}
###### Funções do Caio Referente à MANOVA

########
#Funções Gerais
########

Box.teste.Igual.MCov<-function(m.X.completa,v.grupos,v.n,G)
{
  # v.grupos (1,2,3...)
  # m.X.completa : matriz de dados com todos os grupos
  grupo <- 1
  p<- ncol(m.X.completa)
  m.X.k <- m.X.completa[v.grupos==grupo,]
  Sigma.k <- cov(m.X.k)
  m.Sigma.completa <- cbind(grupo,Sigma.k)
  Sigma.P <- (v.n[grupo]-1)*Sigma.k # estimativa ponderada
  aux.k.1 <- (v.n[grupo] - 1)*log(det(Sigma.k))
  grupo <- grupo + 1
  for (i in 2:G)
  {
    m.X.k <- m.X.completa[v.grupos==grupo,] # pegar os dados referentes ao grupo i
    Sigma.k <- cov(m.X.k)
    m.Sigma.completa <- rbind(m.Sigma.completa,cbind(grupo,Sigma.k))
    Sigma.P <- Sigma.P + (v.n[grupo]-1)*Sigma.k # estimativa ponderada
    aux.k.1 <- aux.k.1 + (v.n[grupo] - 1)*log(det(Sigma.k))
    grupo <- grupo + 1
  }
  Sigma.P <- Sigma.P/(sum(v.n)-G)
  
  # Estatística de ajuste
  aux.u <- (sum(1/(v.n - 1)) - (1/(sum(v.n - 1))))*(2*p^2 + 3*p - 1)/(6*(p+1)*(G-1))
  Q.B <-  (1 - aux.u)*(sum(v.n-1)*log(det(Sigma.P)) - aux.k.1)
  aux.v <- 0.5*p*(p+1)*(G-1)
  e.nd.QB <- 1 - pchisq(Q.B,aux.v)
#  cat("Estatística do Teste: ", Q.B, "\n")
#  cat("nível descritivo: ",e.nd.QB,"\n")
#  cat("Matrizes de Covariâncias por grupo: \n")
#  print(m.Sigma.completa)
  Sigma.P <-as.matrix(data.frame(Sigma.P))
  #mudei aqui para conseguir printar o pvalor e o qui-quadrado mais fácil
  return(list(Sigma.P=Sigma.P,p.valor = e.nd.QB, est.test = Q.B))
} # fim fa função


TesteF.CBU.M<-function(fit.model,m.Sigma.P,p,G,m.C,m.U,m.M)
{
  m.B <- matrix(coef(fit.model),G,p)
  v.beta <- matrix(t(m.B))
  m.X <- model.matrix(fit.model)
  m.Ca <- kronecker(m.C,t(m.U))
  m.Ma <- matrix(t(m.M))
  v.theta <- m.Ca%*%v.beta - m.Ma
  m.Sigmabeta <- kronecker(solve(t(m.X)%*%m.X),m.Sigma.P)
  estat <- t(v.theta)%*%solve(m.Ca%*%(m.Sigmabeta)%*%t(m.Ca))%*%v.theta
  p.valor <- 1-pchisq(estat,df=nrow(m.C)*ncol(m.U))
#  cat("Estatistica Qui-quadrado = ",round(estat,2),"\n")
#  cat("pvalor = ",round(p.valor,4),"\n")
#  cat("Matriz C :","\n")
#  print(m.C)
#  cat("Matriz U :","\n")
#  print(m.U)
#  cat("Matriz M :","\n")
#  print(m.M)
  return(list(pvalor = p.valor,M = m.M,U = m.U,C = m.C,estatqui = estat))
}




#########
#Análise de diagnóstico
#########



gen.graf.resid<-function(mY,mresult,var,typeresid,wplot)
{
  mresiduo <- mresult$residuals
  mbeta <- coef(mresult) 
  mX <- as.matrix(model.matrix(mresult))
  n <- nrow(mX)
  p <- ncol(mbeta)
  q <- nrow(mbeta)
  mSigma<-t(mY-mX%*%mbeta)%*%(mY-mX%*%mbeta)/(n-q)
  if (typeresid == "univariate")
  {
    auxres <- diag((diag(n) - mX%*%solve(t(mX)%*%mX)%*%t(mX)))
    mresiduo <- mresiduo/(sqrt((matrix(auxres,n,p))%*%diag(diag(mSigma))))
  }
  else if (typeresid == "multivariate")
  {
    mresiduo <- t(solve(t(chol(mSigma)))%*%t(mresiduo))
  }
  mfit <- fitted.values(mresult)
  #
  if (wplot == "diagnostics")
  {
    par(mfrow =c(2,2))
    plot(mresiduo[,var],ylim=c(min(-3,min(mresiduo[,var])),max(3,max(mresiduo[,var]))),xlab="índice",ylab="resíduo studentizado",main = "Gráfico 1")
    abline(-2,0,lty=2)
    abline(2,0,lty=2)
    abline(0,0,lty=2)
    #
    plot(mfit[,var],mresiduo[,var],ylim=c(min(-3,min(mresiduo[,var])),max(3,max(mresiduo[,var]))),xlab="valor ajustado",ylab="resíduo studentizado",main = "Gráfico 2")
    abline(-2,0,lty=2)
    abline(2,0,lty=2)
    abline(0,0,lty=2)
    #
    hist(mresiduo[,var],probability=TRUE,xlab="resíduo studentizado",ylab="densidade",main = "Gráfico 3")
    #
    qqPlot((mresiduo[,var]),dist="norm",mean=0,sd=1,col.lines=1,grid="FALSE",xlab="quantil da N(0,1)",ylab=paste("quantil do resíduo studentizado"),cex=1.2,id.cex=1.2, main = "Gráfico 4")
  }
  
  else if (wplot == "envelope")
  {
    par(mfrow =c(1,1))
    qqPlot((mresiduo[,var]),dist="norm",mean=0,sd=1,col.lines=1,grid="FALSE",xlab="quantil da N(0,1)",ylab=paste("quantil do resíduo studentizado"),cex=1.2,id.cex=1.2, main = "Gráfico 1")
  }
}

gen.graf.resid.quad.form<-function(mY,mresult)
{
  mresiduo <- mresult$residuals
  mbeta <- coef(mresult) 
  mX <- as.matrix(model.matrix(mresult))
  n <- nrow(mX)
  p <- ncol(mbeta)
  q <- nrow(mbeta)
  mSigma<-t(mY-mX%*%mbeta)%*%(mY-mX%*%mbeta)/(n-q)
  vmu<- apply(mresiduo,2,mean)
  #vresid <- n*apply(((mresiduo-vmu)*(mresiduo-vmu)%*%solve(mSigma)),1,sum)
  vresid <- n*mahalanobis(mresiduo,center=vmu,cov=mSigma)
  #vresid<- #(n-nvar)*vresid/((n-1)*n)
  nvar <- length(vmu)
  n <- length(vresid)
  #  qqPlot(vresid,dist="chisq",df=nvar,col.lines=1,grid="FALSE",xlab="quantil da distribuição qui-quadrado",ylab="quantil da forma quadrática",cex=1.2,id.cex=1.2)
  mX <- model.matrix(mresult)
  vresidA <- matrix(0,n,1)
  #mident <- diag(1,p)
  for (i in 1:n)
  {
    mXi <- rbind(mX[i,])
    mYi <- rbind(mY[i,])
    Ai <- 1 - mXi%*%solve(t(mX)%*%mX)%*%t(mXi)
    vresidA[i] <- (Ai^(-2))*mYi%*%solve(mSigma)%*%t(mYi)
  }
  #par(mfrow =c(1,1)) #tirei para conseguir juntar os Gráficos
  car::qqPlot(vresidA,dist="chisq",df=nvar,col.lines=1,grid="FALSE",xlab="quantil da distribuição qui-quadrado",ylab="quantil da forma quadrática",cex=1.2,id.cex=1.2)
  
}  
```

```{r}
#nomes para usar nas tabelas
inames <- c("Espécie","Comprimento da Asa","Largura da Asa","Comprimento 3° palpo","Largura 3° palpo", "Comprimento 4° palpo", "Comprimento 12° segmento da antena", "Comprimento 13° segmento da antena")

##leitura do banco de dados e Identificação das colunas do Banco de dados

dadosmoscas <- read.table(file = "dadosmoscas.txt",col.names = c("Esp","Comp_Asa","Larg_Asa","Comp_3_palpo","Larg_3_palpo", "Comp_4_palpo", "Comp_12_seg_ant", "Comp_13_seg_ant"))

dadosmoscas$Esp %<>%  as.factor()#definindo o tipo da especie como fator
#glimpse(dadosmoscas_graf_tab) #Verificando os tipos de variaveis.

dadosmoscas_graf_tab=dadosmoscas
dadosmoscas_graf_tab$Esp=ifelse(dadosmoscas_graf_tab$Esp=='0',"Torrens", "Carteri")
```

```{r}
upper.panel<-function(x, y){
  points(x,y, pch=15, col=c("seagreen", "navyblue")[dadosmoscas$Esp])
  r <- round(cor(x, y), digits=2)
  txt <- paste0("R =", r)
  usr <- par("usr"); on.exit(par(usr))
  par(usr = c(0, 1, 0, 1))
  text(0.5, 0.9, txt)
}
```

```{r}
#Tabelas resumo

resumo_Comp_Asa=tabela.descritiva(dadosmoscas_graf_tab$Comp_Asa)

resumo_Larg_Asa=tabela.descritiva(dadosmoscas_graf_tab$Larg_Asa)

resumo_Comp_3_palpo=tabela.descritiva(dadosmoscas_graf_tab$Comp_3_palpo)

resumo.Larg_3_palpo=tabela.descritiva(dadosmoscas_graf_tab$Larg_3_palpo)

resumo.Comp_4_palpo=tabela.descritiva(dadosmoscas_graf_tab$Comp_4_palpo)

resumo.Comp_12_seg_ant=tabela.descritiva(dadosmoscas_graf_tab$Comp_12_seg_ant)

resumo.Comp_13_seg_ant=tabela.descritiva(dadosmoscas_graf_tab$Comp_13_seg_ant)



```


```{r}
#boxplots

g_Comp_asa=ggplot(dadosmoscas_graf_tab, aes(x=Esp, y=Comp_Asa))+stat_boxplot(geom ='errorbar')+geom_boxplot(outlier.colour = "red")+labs( x = "Espécie", y="Comprimento da Asa")+theme(plot.title = element_text(hjust = 0.5),legend.position = "none", axis.text.y=element_text(size=6), axis.title.y = element_text(size=6))+theme_bw()

g_Larg_asa=ggplot(dadosmoscas_graf_tab, aes(x=Esp, y=Larg_Asa))+stat_boxplot(geom ='errorbar')+geom_boxplot(outlier.colour = "red")+labs( x = "Espécie", y="Largura da Asa")+theme(plot.title = element_text(hjust = 0.5),legend.position = "none",axis.text.y=element_text(size=6))+theme_bw()

g_Comp_3_palpo=ggplot(dadosmoscas_graf_tab, aes(x=Esp, y=Comp_3_palpo))+stat_boxplot(geom ='errorbar')+geom_boxplot(outlier.colour = "red")+labs( x = "Espécie", y="Comprimento 3° palpo")+theme(plot.title = element_text(hjust = 0.5),legend.position = "none",axis.text.y=element_text(size=6), axis.title.y = element_text(size=6))+theme_bw()

g_Larg_3_palpo=ggplot(dadosmoscas_graf_tab, aes(x=Esp, y=Larg_3_palpo))+stat_boxplot(geom ='errorbar')+geom_boxplot(outlier.colour = "red")+labs( x = "Espécie", y="Largura 3° palpo")+theme(plot.title = element_text(hjust = 0.5),legend.position = "none",axis.text.y=element_text(size=6), axis.title.y = element_text(size=6))+theme_bw()        
                      
g_Comp_4_palpo=ggplot(dadosmoscas_graf_tab, aes(x=Esp, y=Comp_4_palpo))+stat_boxplot(geom ='errorbar')+geom_boxplot(outlier.colour = "red")+labs( x = "Espécie", y="Comprimento 4° palpo")+theme(plot.title = element_text(hjust = 0.5),legend.position = "none",axis.text.y=element_text(size=6), axis.title.y = element_text(size=6))+theme_bw()  

g_Comp_12_seg_ant=ggplot(dadosmoscas_graf_tab, aes(x=Esp, y=Comp_12_seg_ant))+stat_boxplot(geom ='errorbar')+geom_boxplot(outlier.colour = "red")+labs( x = "Espécie", y="Comprimento 12° seg antena")+theme(plot.title = element_text(hjust = 0.5),legend.position = "none",axis.text.y=element_text(size=4), axis.title.y = element_text(size=6))+theme_bw()
                         
g_Comp_13_seg_ant=ggplot(dadosmoscas_graf_tab, aes(x=Esp, y=Comp_13_seg_ant))+stat_boxplot(geom ='errorbar')+geom_boxplot(outlier.colour = "red")+labs( x = "Espécie", y="Comprimento 13° seg antena")+theme(plot.title = element_text(hjust = 0.5),legend.position = "none",axis.text.y = element_text(size=4), axis.title.y = element_text(size=6))+theme_bw()

```

```{r}
library(car)
n <- nrow(dadosmoscas)
mx<-as.matrix(subset(dadosmoscas[,2:8],dadosmoscas$Esp=='0'))
vmu<-apply(mx,2,mean)
s2 <- cov(mx)
vvar<-diag(s2)
nvar<-4

n2 <- nrow(subset(dadosmoscas[,2:8],dadosmoscas$Esp=='1'))
mx2<-as.matrix(dadosmoscas[,2:8])
vmu2<-apply(mx,2,mean)
s22 <- cov(mx)
vvar2<-diag(s2)
nvar2<-4

#inames <- c("Espécie","Comprimento da Asa","Largura da Asa","Comprimento 3° palpo","Largura 3° palpo", "Comprimento 4° palpo", "Comprimento 12° segmento da antena", "Comprimento 13° segmento da antena") #já está definido acima


mmu <- t(matrix(t(vmu),nvar,n))
mmu2 <- t(matrix(t(vmu2),nvar2,n2))

vF <- apply(((mx-vmu)*(mx-vmu)%*%solve(s2)),1,sum)
vF<- (n-nvar)*vF/((n-1)*nvar)

vF2 <- apply(((mx2-vmu2)*(mx2-vmu2)%*%solve(s22)),1,sum)
vF2<- (n2-nvar2)*vF2/((n2-1)*nvar2)
```


\setlength{\parindent}{3em}
\doublespacing

1. Introdução

O conjunto de dados utilizado neste relatório é relativo à moscas chamadas, em inglês, de "bitting fly".Neste conjunto de dados foram consideradas no total 70 moscas, sendo 35 da espécie Leptoconops carteri e 35 da Leptoconops torrens. Tais espécies serão tratadas a partir de agora por Carteri e Torrens, respectivamente. 

Para cada uma das espécies, foram medidas sete variáveis referentes ao aspecto morfológico das moscas e para cada unidade amostral (mosca), foram medidas oito variáveis, sendo elas: espécie (0 - Torrens e 1 - Carteri), comprimento da asa (CA), largura da asa(LA), comprimento do 3º palpo (CP3), largura do 3º palpo (LP3), comprimento do 4º palpo (CP4), comprimento do 12º segmento da antena (SA12) e comprimento do 13º segmento da antena (SA13).

Dado que as duas espécies são bastante semelhantes morfologicamente (Johson e Wichern (2007)), o objetivo desta análise é realizar a comparação  das médias de todas as variáveis consideradas entre as espécies, com o intuito de verificar se e quais variáveis diferem entre os grupos.

Como abordagem inicial, será utilizada a Análise de Variância Multivariada (MANOVA) (veja mais em Johnson e Wichern (2007)), para verificar a possível existência de diferenças entre ó vetor de médias. Posteriormente, caso a hipótese de igualdade entre as médias for rejeitada serão realizados testes do tipo $CBU = M$ (veja mais em Azevedo (2017)), com o intuito de descobrir onde essas diferenças se encontram.

Todas as análises serão realizadas com o suporte dos softwares R versão 3.4.2 e R Studio versão 1.1.383.

Foi-se considerado um nível de significância de 5% para a tomar decisões quanto aos testes estatísticos aqui apresentados.

\vspace{0.5cm}

2. Análise descritiva

A tabela 1 mostra algumas medidas resumo para as todas variáveis citadas anteriormente, sepadas por espécie. É possível notar que as
médias amostrais para as variáveis comprimento da asa, comprimento do 3o palpo e do 4o palpo são relativamente diferentes entre as espécies,
enquanto que para as demais as médias amostrais são relativamente iguais. Pode se notar também, que os desvios padrões para as variáveis largura da asa e comprimento do 4o palpo aparentemente são diferentes entre as espécies, enquanto que para as demais variáveis os desvios padrão são consideravelmente próximos.

Na figura 1, temos os boxplots para todas as variáveis separadas por espécie. Algumas distribuições apresentam ligeiras assimetrias, observando de um modo geral. Por exemplo na variável largura da asa para a espécie Torrens, essa assimetria é um pouco mais evidente. Podemos afirmar que as distribuições quando comparadas entre as espécies são diferentes observando de um modo geral. É possível afirmar que as medianas são ligeiramente maiores para todas a variáveis na espécie Carteri, exceto para a variável referente ao comprimento do 13º segmeno da antena. Por fim, nota-se a presença de alguns pontos discrepantes, sendo que em maioria das vezes, estes pontos estão mais presentes na espécie Carteri.

A figura 2 apresenta uma matriz de diagramas de dispersão entre as variáveis, separadas por espécie. De um modo geral, podemos notar que a espécie Torrens apresenta valores inferiores à espécie Carteri, como por exemplo, no gráfico de Largura por Comprimento do 3º Palpo, em que os pontos verdes se concentram abaixo dos azuis. Cada diagrama apresenta seu respectivo valor do coeficiente de correlação linear, então pode-se notar que aparentemente as variáveis que mais se destacaram em relação à uma possível associação linear foram as varáveis referentes ao comprimento do 12º palpo e ao comprimento do 13º palpo (0,81) e as referentes ao comprimento e largura da asa (0,6). Além disso, observam-se também possíveis associações entre as
demais variáveis, porém com grau menor de correlação, como por exemplo entre as variáveis referentes ao comprimento da asa e comprimento do 3º palpo (0,45) e entre comprimento da asa e comprimento do 4º palpo (0,48).


\vspace{0.5cm}

```{r}
tab_resumo=rbind(resumo_Comp_Asa,resumo_Larg_Asa,resumo_Comp_3_palpo,resumo.Larg_3_palpo,resumo.Comp_4_palpo,resumo.Comp_12_seg_ant,resumo.Comp_13_seg_ant)

#xtable(tab_resumo)
```

\begin{center}
\begin{table}[!h]
\caption{Medidas Resumo das variáveis por espécie}
\bgroup
\def\arraystretch{1.0}
\begin{tabular}{cccccccccc}
  \toprule
  
 & Espécie & n & Média & Variância & Desvio Padrão & CV(\%) & Mínimo & Mediana & Máximo \\ \midrule
  \hline
\multirow{2}{*}{Comprimento da Asa} & Carteri & 35 & 96,457 & 40,726 & 6,382 & 6,616 & 85 & 95 & 109 \\ 
                          & Torrens & 35 & 99,343 & 31,291 & 5,594 & 5,631 & 82 & 99 & 112 \\ \midrule
\multirow{2}{*}{Largura da Asa} & Carteri & 35 & 42,914 & 7,492 & 2,737 & 6,378 & 38 & 44 & 49 \\ 
                          & Torrens & 35 & 43,743 & 25,785 & 5,078 & 11,608 & 19 & 45 & 50 \\ \midrule
\multirow{2}{*}{Comprimento 3º Palpo} & Carteri & 35 & 35,371 & 4,829 & 2,197 & 6,212 & 31 & 36 & 39 \\ 
                          & Torrens & 35 & 39,314 & 8,045 & 2,836 & 7,215 & 33 & 39 & 44 \\  \midrule
\multirow{2}{*}{Largura 3º Palpo} & Carteri & 35 & 14,514 & 3,375 & 1,837 & 12,657 & 11 & 14 & 18 \\ 
                          & Torrens & 35 & 14,657 & 2,703 & 1,644 & 11,216 & 11 & 15 & 19 \\ \midrule
\multirow{2}{*}{Comprimento 4º Palpo} & Carteri & 35 & 25,629 & 6,24 & 2,498 & 9,747 & 21 & 26 & 31 \\ 
                          & Torrens & 35 & 30,00 & 21,294 & 4,615 & 15,382 & 20 & 31 & 38 \\ \midrule
\multirow{2}{*}{Comprimento 12° Seg antena} & Carteri & 35 & 9,571 & 0,84 & 0,917 & 9,577 & 8 & 9 & 13 \\ 
                          & Torrens & 35 & 9,657 & 1,585 & 1,259 & 13,036 & 6 & 10 & 12 \\ \midrule
\multirow{2}{*}{Comprimento 13° Seg antena} & Carteri & 35 & 9,714 & 0,798 & 0,893 & 9,198 & 8 & 10 & 13 \\ 
                          & Torrens & 35 & 9,371 & 1,182 & 1,087 & 11,599 & 7 & 9 & 11 \\  \bottomrule

   \hline
\end{tabular}
\egroup
\end{table}
\end{center}


```{r, fig.width=12, fig.height=13, fig.cap=c("Matriz de diagramas de dispersão entre as variáveis")}
#Matriz de dispersão

matriz= pairs(dadosmoscas[,2:8], lower.panel = NULL, 
      upper.panel = upper.panel)
par(xpd=TRUE)
legend(0.2, 0.4, as.vector(unique(dadosmoscas_graf_tab$Esp)),  
       fill=c("seagreen", "navyblue"))
```


```{r, fig.width=7, fig.height=8,fig.cap=c("Box-plot das variáveis por espécie")}
grid.arrange(g_Comp_asa, g_Larg_asa, g_Comp_3_palpo, g_Larg_3_palpo, g_Comp_4_palpo, g_Comp_12_seg_ant, g_Comp_13_seg_ant, ncol=2)
```


```{r}
#Pegando a coluna das espécies (grupos) para fazer o vetor identificador de grupos


#v.especies <- cbind(as.numeric(dadosmoscas[,1]))
v.especies <- dadosmoscas[,1]

#tirando a primeira coluna para fazer a matriz de dados
m.dados <- dadosmoscas[,-1]


#Criando um vetor com as quantidades de observações de cada grupo, constam 35 de cada grupo
v.n_especies <- rbind(35,35)

#Identificação da quantidade de grupos
k.G <- 2

#Identificação da quantidade de variáveis
k.P <- 7
```

```{r}
#Teste de igualdade das matrizes de covariância entre os grupos

#resuldado da função
test.igual.matriz <-Box.teste.Igual.MCov(as.matrix(m.dados),as.numeric(v.especies),v.n_especies,k.G)

#matriz sigma P (não lembro o que é exatamente)
m.sigma.P <- test.igual.matriz$Sigma.P

#estatística do teste
est.test.igual.m.cov <- test.igual.matriz$est.test

#p-valor do teste
p.valor.igual.m.cov <- test.igual.matriz$p.valor

```


\vspace{0.5cm}

3. Análise Inferencial

A figura 3 apresenta o gráfico de envelopes para a distância de Mahalanobis (veja mais em Azevedo (2017)) para os dados de ambas as espécies de moscas, note que existem muitos pontos fora das bandas de confiança para ambas as espécies de moscas, indicando que parece não ser razoável a suposição de normalidade multivariada dos dados referentes à ambas as espécies. Foi realizado o teste de Box para igualdade de matrizes de covariâncias dos dados das duas espécies de moscas, ao qual resultou num p-valor `r ifelse(p.valor.igual.m.cov < 0.001,"<0,001",round(p.valor.igual.m.cov,3))`, indicando que existe diferença estatisticamente significante entre as matrizes de covariâncias dos grupos de moscas, indicando que não parece ser razoável a suposição de igualdade das matrizes de covariâncias entre as espécies de moscas.

\newpage

```{r, fig.height=3,fig.width=9,fig.cap=c("Gráfico de quantil-quantil com envelopes para a distância de Mahalanobis; A) Torrens, B) Carteri")}
library(car)
par(mfrow=c(1,2))

car::qqPlot(vF,dist="f",df1=nvar,df2=n-nvar,col.lines="red",grid="FALSE",xlab="Quantil da distribuição F",ylab="Forma quadrática",cex=1.2,id.cex=1.2, main=" A) Torrens")

car::qqPlot(vF2,dist="f",df1=nvar2,df2=n2-nvar2,col.lines="red",grid="FALSE",xlab="Quantil da distribuição F",ylab="Forma quadrática",cex=1.2,id.cex=1.2, main="B) Carteri")


```


Mesmo não sendo razoáveis as suposições descritas acima, dado o contexto da disciplina, ajustou-se um modelo de regressão normal linear homocedastico multivariado ajustado via mínimos quadrados generalizados (veja mais em Azevedo (2017)), tendo como objetivo identificar as diferenças entre as espécies de moscas:

$$ Y_{ijk} = \mu_k + \alpha_{ik} + \varepsilon_{ijk},\  \varepsilon_{ijk} \sim N_k(0,\Sigma),
$$ $$ i = 1,2 \textrm{ (espécie, 1 - Leptoconops torrens,2 - Leptoconops carteri)} ,\ j = 1,2,...,35\ \textrm{(moscas) e }
$$ $$ k = 1,...,7 \ \textrm{(variável, 1 - Comprimento da Asa, 2 - Largura da Asa, 3 - Comprimento 3° palpo, 4 - Largura 3° palpo, } 
$$ $$ \textrm{5 - Comprimento 4° palpo, 6 - Comprimento 12° segmento da antena, 7 - Compimento 13° segmento da antena),}
$$ $$ \textrm{em que } \alpha_{1k} = 0, k = 1,...,7. $$


```{r}
#Teste e resuldados MANOVA
fit.manova <- manova(as.matrix(m.dados) ~ v.especies)

#Aqui é apresentado testes anova para cada variável
anovas <-summary.aov(fit.manova)

#Aqui é o resuldado das estatísticas de teste que ele passou para MANOVA
#OBS acho que vai ter que copiar os p-valores "na mão" pq não está fácil extrai-los

Wilks <- summary.manova(fit.manova,test="Wilks")
Pillai <- summary.manova(fit.manova,test="Pillai")
Hotelling <- summary.manova(fit.manova,test="Hotelling-Lawley")
Roy <- summary.manova(fit.manova,test="Roy")

tbl_resultados_MANOVA <- rbind(Wilks$stats[1,c(2,3,6)],Pillai$stats[1,c(2,3,6)],Hotelling$stats[1,c(2,3,6)],Roy$stats[1,c(2,3,6)])
arredonda <- function(x) ifelse(x<0.001&x>=0,"<0,001",round(x,digits = 3))
tbl_resultados_MANOVA <- apply(tbl_resultados_MANOVA,2, arredonda)
aux <- c("Wilks","Pillai","Hotelling-Lawley","Roy")
tbl_resultados_MANOVA <- cbind(aux,tbl_resultados_MANOVA)
colnames(tbl_resultados_MANOVA) <- c("Estatística","Valor","Aprox. distr. F", "p-valor")

tbl_resultados_MANOVA <- data.frame(tbl_resultados_MANOVA)
```


A fim de qualificar o ajuste do modelo proposto, avaliamos as suposições de normalidade multivariada dos erros do modelo considerando as espécies (consequentemente normalidade univariada) e homocedásticidade multivariada entre as espécies (consequentemente homocedasticidade univariada) com base nas figuras 4 a 10, as quais apresentam gráficos para os resíduos studentizados para cada uma das 7 variáveis, e na figura 11 que apresenta o gráfico de envelopes baseado na distância de Mahalanobis (Azevedo, 2017). 

A partir da observação destes gráficos, pode-se identificar muitos comportamentos e tendencias não esperados, as quais podemos destacar o comportamento apresentado no gráfico 4 das figuras 4, 7, 9 e 10 tendo muitos pontos fora dos limites das bandas de confiança, nas figuras 5 e 6 onde parece existir uma pequena tendência nos valores dos resíduos e na figura 8 que apresenta muitos pontos com quantis baixos fora das bandas de confiança. Adicionalmente, observa-se comportamento de distribuição com assimétria negativa no gráfico 3 das figuras 4, 5, 6 e 8 e com assimetria positiva na figura 10. Dadas as observações referentes aos gráficos 1 e 4 das figuras 4 a 10 temos fortes indícios de que a suposição de normalidade não é razoável para os erros referentes a nenhum das variáveis presentes no banco de dados.

Observando o gráfico 2 das figuras 4 a 10, identificamos evidencias de presença de heterocedásticidade entre os resíduos das espécies de moscas nas figuras 4, 6, 7 de maneira mais leve e nas figuras 8, 9 e 10 de maneira mais acentuada, já para a figura 5 não nota-se, a menos de um valor extremo, a presença de indicios de heterocedásticidade. Portanto, a suposição de igualdade das matrizes de covariância das duas espécies parece não ser razoável.

Não identificamos nenhum comportamento a ser destacado referente ao gráfico 1 das figuras 4 a 10.

Na figura 11 observamos alguns valores fora das bandas de confiança para valores de quantis menores da forma quadrática, além disso, valores de quantis maiores da forma quadrática tendem a se apresentar abaixo da linha de referência que é baseada no quantil da distribuição qui-quadrado, deste modo temos indicações de que a suposição de normalidade multivariada dos erros não parece ser uma suposição razoável neste caso.

Contudo, dadas as observações destacadas, temos que a única variável do banco de dados a qual não seria irrasuável supor normalidade e homocedásticidade dos dados seria a variável "Largura da Asa", já que todas as variáveis restantes apresentam ao menos um indicio evidente da fuga das suposições. 
Como não seria razoável supor normalide e homocedásticidade multivariada neste caso, o modelo de análise de variância multivariada não apresentou um ajuste adequado, e se é necessário procurar técnicas alternativas para realizar uma análise adequada ao banco de dados. Dado o nosso contexto acadêmico, iremos continuar com as análises dos resultados para elaborar a conclução do presente trabalho.

```{r}
################################################
######Legendas para análises de resíduos########
################################################

legendaaux <- rep(" ",length(inames)-1)
for (i in 2:length(inames)) {
  aux <- "Gráficos para os resíduos referentes à variável"
  aux2 <- as.character(inames[i])
  legendaaux[i-1] <- paste(aux,aux2,sep = " ")
  }
```


```{r}
var = 0 #iniciando a variável
var<-1+var; legenda <- legendaaux[var]
```

```{r fig.cap=legenda,fig.width=7.5, fig.height=4.6}
gen.graf.resid(as.matrix(m.dados),fit.manova,var,"univariate","diagnostics")
```

```{r}
var<-1+var; legenda <- legendaaux[var]
```

```{r fig.cap=legenda,fig.width=7.5, fig.height=4.6}
gen.graf.resid(as.matrix(m.dados),fit.manova,var,"univariate","diagnostics")
```

```{r}
var<-1+var; legenda <- legendaaux[var]
```

```{r fig.cap=legenda,fig.width=7.5, fig.height=4.6}
gen.graf.resid(as.matrix(m.dados),fit.manova,var,"univariate","diagnostics")
```

```{r}
var<-1+var; legenda <- legendaaux[var]
```

```{r fig.cap=legenda,fig.width=7.5, fig.height=4.6}
gen.graf.resid(as.matrix(m.dados),fit.manova,var,"univariate","diagnostics")
```

```{r}
var<-1+var; legenda <- legendaaux[var]
```

```{r fig.cap=legenda,fig.width=7.5, fig.height=4.6}
gen.graf.resid(as.matrix(m.dados),fit.manova,var,"univariate","diagnostics")
```

```{r}
var<-1+var;legenda <- legendaaux[var]
```

```{r fig.cap=legenda,fig.width=7.5, fig.height=4.6}
gen.graf.resid(as.matrix(m.dados),fit.manova,var,"univariate","diagnostics")
```

```{r}
var<-1+var; legenda <- legendaaux[var]
```

```{r fig.cap=legenda,fig.width=7.5, fig.height=4.6}
gen.graf.resid(as.matrix(m.dados),fit.manova,var,"univariate","diagnostics")
```


```{r fig.cap=c("Gráfico de quantil-quantil com envelopes para a distância de Mahalanobis referente aos resíduos do modelo ajustado")}
# Resíduo baseado na distância Mahalanobis

gen.graf.resid.quad.form(as.matrix(m.dados),fit.manova)
```



Na tabela 2 estão apresentadas as quatro estatísticas referentes ao teste de análise de variância multivariada realizado com base no modelo proposto.

```{r}
#xtable(tbl_resultados_MANOVA)
```


\begin{table}[!h]
\centering
\caption{Resultados da MANOVA}
\bgroup
\def\arraystretch{2.0}
\begin{tabular}{rllll}
  \toprule
 & Estatística & Valor & Aprox..distr..F & p.valor \\ \midrule
  \hline
1 & Wilks & 0,391 & 13,824 & $<$0,001 \\ 
  2 & Pillai & 0,609 & 13,824 & $<$0,001 \\ 
  3 & Hotelling-Lawley & 1,561 & 13,824 & $<$0,001 \\ 
  4 & Roy & 1,561 & 13,824 & $<$0,001 \\ 
   \hline
\end{tabular}
\egroup
\end{table}

Note pela tabela 2 que todos os p-valores referentes às quatro estatísticas são menores que o nível de significância adotado, portanto, todas os testes apresentam evidencias estatísticamente significativas de que as espécies difiram em ao menos uma das variáveis presentes no banco de dados.


```{r}
# Parâmetros preditos pelo modelo
m.B <- matrix(coef(fit.manova),2,7) #2 Grupos e 7 variáveis
v.beta <- matrix(t(m.B))
m.X <- model.matrix(fit.manova)
m.Sigmabeta <- kronecker(solve(t(m.X)%*%m.X),m.sigma.P)
```

```{r}
# Estimativa dos parâmetros
vbeta<- c(coef(fit.manova))
mcovbeta <- vcov(fit.manova)
epbeta <- as.vector(sqrt(diag(mcovbeta)))
#
quantt <- qt(0.975,df=70-2)

mresult <- cbind(vbeta,epbeta,vbeta/epbeta,2*(1-pt(vbeta/epbeta,df=70-2)))

mresult <- apply(mresult,2,arredonda)

nomes_par <- c("\ mu_1","\alpha_{21}","\ mu_2","\alpha_{22}","\ mu_3","\alpha_{23}","\ mu_4","\alpha_{24}","\ mu_5","\alpha_{25}","\ mu_6","\alpha_{26}","\ mu_7","\alpha_{27}")
mresult <- cbind(nomes_par,mresult)
colnames(mresult) <- c("Parâmetro","Estimativa","Erro Padrão","Estatística t", "p-valor")

#xtable(mresult)
```

```{r}
#Médias preditas pelo modelo com os respectivos Erro padrão e IC's
#Lembre que algumas matrizes usadas aqui foram definidas no código anterior à isto (logo acima)


#k.posicao_Var é o índice "k" do \mu_k que você quer prever
MedidasPreditasModelo <- function(k.posicao_var){

m.x_mu <- matrix(data = rep(0,28), nrow = 2, ncol = 14)
m.x_mu[,k.posicao_var] <- 1
m.x_mu[2,k.posicao_var+7] <- 1

m.mu_pred <- m.x_mu%*%v.beta
m.ep_mu_pred <- sqrt(diag(m.x_mu%*%m.Sigmabeta%*%t(m.x_mu)))
m.IC_mu_pred <- cbind(m.mu_pred-1.96*m.ep_mu_pred,m.mu_pred+1.96*m.ep_mu_pred)

return(list(mu = m.mu_pred,ep = m.ep_mu_pred, IC = m.IC_mu_pred))
}

```

```{r}
#função para gerar as matrizes CBU só para facilitar
GeraMatriz_C_B_U <- function(k.ncomp,k.i,k.j,k.k,k.s) {
  
  #k.ncomp  #número de parâmetros \alphas a serem comparados à 0.

  m.C1 <- cbind(0,1) # para testar os \alpha's

  #Comparação de k.ncomp \alpha's com zero e são 7 variáveis
  m.U1 <- matrix(data = c(rep(0,k.ncomp*7)), nrow = 7, ncol = k.ncomp)

  m.U1[k.i,1] <- 1
  if(k.ncomp >= 2) m.U1[k.j,2] <- 1
  if(k.ncomp >= 3) m.U1[k.k,3] <- 1
  if(k.ncomp >= 4) m.U1[k.s,4] <- 1
  if(k.ncomp >= 5) m.U1[k.s,5] <- 1
  if(k.ncomp >= 6) m.U1[k.s,6] <- 1
  if(k.ncomp >= 7) m.U1[k.s,7] <- 1


  m.M <- rbind(rep(0,k.ncomp))
  
  return(list(C = m.C1, U = m.U1, M = m.M))
}
```

```{r}
#testar igualdade entre os grupos para 
#largura da asa 
#Largura 3° palpo
#comprimento do 12º segmento da antena
#comprimento do 13º segmento da antena
m.teste1 <- GeraMatriz_C_B_U(k.ncomp = 3,2,4,6)

resultados_teste <- TesteF.CBU.M(fit.manova,m.sigma.P,k.P,k.G,m.teste1$C,m.teste1$U,m.teste1$M)

pvalor_CBU <- rep(0,5)

label_pvalor_CBU <- rep(" ",5)

pvalor_CBU[1] <- ifelse(resultados_teste$pvalor < 0.001,"< 0,001",round(resultados_teste$pvalor,3))

label_pvalor_CBU[1] <- "$\alpha_{12} = \alpha_{14} = \alpha_{16} = 0$"
```

```{r fig.height=12, fig.width=10, fig.cap=c("Médias preditas pelo modelo e respectivos intervalos de confiança para cada variável")}
#IC para as médias preditas para variáveis para cada espécie

IC_predito <- function(i){
a <- MedidasPreditasModelo(k.posicao_var = i)

plotrix::plotCI(a$mu,ui=a$IC[,2],li=a$IC[,1],col=c("seagreen", "navyblue"),axes=FALSE,xlab="espécie",ylab="média",pch=19,cex=1.2,cex.lab=1.2,cex.axis=1.2,main= inames[i+1])
axis(2,seq(4,7,0.2),cex.axis=1.2)
axis(1,1:2,c("Carteri","Torrens"),cex.axis=1.2)
}

par(mfrow =c(4,2))
for (i in 1:7){IC_predito(i)}


```

A tabela 3 apresenta as estimativas, os erros padrão e os respectivos testes de nulidade para os parâmetros ajustados no modelo. 

\begin{table}[!h]
\centering
\caption{Estimativas dos parâmetros do modelo de regressão}
\bgroup
\def\arraystretch{1.5}
\begin{tabular}{rlllll}
  \hline
 & Parâmetro & Estimativa & Erro Padrão & Estatística t & p-valor \\ \midrule
  \hline
 &  $\mu_1$ & 96,457 & 1,014 & 95,097 & $<$0,001 \\ 
 & $\alpha_{21}$ & 2,886 & 1,434 & 2,012 & 0,048 \\ 
 &  $\mu_2$ & 42,914 & 0,689 & 62,241 & $<$0,001 \\ 
 & $\alpha_{22}$ & 0,829 & 0,975 & 0,85 & 0,398 \\ 
 &  $\mu_3$ & 35,371 & 0,429 & 82,479 & $<$0,001 \\ 
 & $\alpha_{23}$ & 3,943 & 0,606 & 6,501 & $<$0,001 \\ 
 &  $\mu_4$ & 14,514 & 0,295 & 49,259 & $<$0,001 \\ 
 & $\alpha_{24}$ & 0,143 & 0,417 & 0,343 & 0,733 \\ 
 &  $\mu_5$ & 25,629 & 0,627 & 40,863 & $<$0,001 \\ 
 & $\alpha_{25}$ & 4,371 & 0,887 & 4,929 & $<$0,001 \\ 
 &  $\mu_6$ & 9,571 & 0,186 & 51,422 & $<$0,001 \\ 
 & $\alpha_{26}$ & 0,086 & 0,263 & 0,326 & 0,746 \\ 
 &  $\mu_7$ & 9,714 & 0,168 & 57,762 & $<$0,001 \\ 
 & $\alpha_{27}$ & $<$0,001 & 0,238 & $<$0,001 & 0,15\\ 
   \hline
\end{tabular}
\egroup
\end{table}


Note pelos gráficos da figura 12 que os Intervalos de Confiança para as médias preditas para as espécies de moscas se interceptam num intervalo grande para as variáveis `r inames[2+1]`, `r inames[4+1]` e `r inames[6+1]`, portanto é razoável conjecturar que as espécies de moscas tem médias iguais para estas variáveis. Por meio da metodologia CBU=M (veja Azevedo,2017), testou-se simultaneamente a igualdade das médias destas variáveis entre as espécies de moscas, ao qual resultou num p-valor = `r ifelse(resultados_teste$pvalor < 0.001,"< 0,001",round(resultados_teste$pvalor,3))`, ou seja, `r ifelse(resultados_teste$pvalor<0.05,"temos","não temos")` evidencias estatísticas suficientes para rejeitar a hipótese de igualdade simultânea das médias entre as espécies para as variáveis `r inames[2+1]`, `r inames[4+1]` e `r inames[6+1]`. A fim de identificar melhor onde residem as diferenças entre as espécies de moscas, aplicamos esta mesma metodologia acrescentando as demais variáveis na hipótese de igualdade (uma de cada vez), os resultados deste teste constam na tabela 4.



```{r}
#testar igualdade entre os grupos para 
#largura da asa ,#Largura 3° palpo, #comprimento do 12º segmento da antena, #comprimento do 13º segmento da antena
#acrescentando : Comprimento da Asa
m.teste1 <- GeraMatriz_C_B_U(k.ncomp = 4,1,2,4,6)
resultados_teste <- TesteF.CBU.M(fit.manova,m.sigma.P,k.P,k.G,m.teste1$C,m.teste1$U,m.teste1$M)
pvalor_CBU[2] <- ifelse(resultados_teste$pvalor < 0.001,"< 0,001",round(resultados_teste$pvalor,3))
label_pvalor_CBU[2] <- "$\alpha_{12} = \alpha_{14} = \alpha_{16} = \alpha_{11} = 0$"

#testar igualdade entre os grupos para 
#largura da asa ,#Largura 3° palpo, #comprimento do 12º segmento da antena, #comprimento do 13º segmento da antena
#acrescentando : Comprimento 3° palpo
m.teste1 <- GeraMatriz_C_B_U(k.ncomp = 4,2,3,4,6)
resultados_teste <- TesteF.CBU.M(fit.manova,m.sigma.P,k.P,k.G,m.teste1$C,m.teste1$U,m.teste1$M)
pvalor_CBU[3] <- ifelse(resultados_teste$pvalor < 0.001,"< 0,001",round(resultados_teste$pvalor,3))
label_pvalor_CBU[3] <- "$\alpha_{12} = \alpha_{14} = \alpha_{16} = \alpha_{13} = 0$"

#testar igualdade entre os grupos para 
#largura da asa ,#Largura 3° palpo, #comprimento do 12º segmento da antena, #comprimento do 13º segmento da antena
#acrescentando : Comprimento 4° palpo
m.teste1 <- GeraMatriz_C_B_U(k.ncomp = 4,2,4,5,6)
resultados_teste <- TesteF.CBU.M(fit.manova,m.sigma.P,k.P,k.G,m.teste1$C,m.teste1$U,m.teste1$M)
pvalor_CBU[4] <- ifelse(resultados_teste$pvalor < 0.001,"< 0,001",round(resultados_teste$pvalor,3))
label_pvalor_CBU[4] <- "$\alpha_{12} = \alpha_{14} = \alpha_{16} = \alpha_{15} = 0$"

#testar igualdade entre os grupos para 
#largura da asa ,#Largura 3° palpo, #comprimento do 12º segmento da antena, #comprimento do 13º segmento da antena
#acrescentando : Comprimento 4° palpo
m.teste1 <- GeraMatriz_C_B_U(k.ncomp = 4,2,4,6,7)
resultados_teste <- TesteF.CBU.M(fit.manova,m.sigma.P,k.P,k.G,m.teste1$C,m.teste1$U,m.teste1$M)
pvalor_CBU[5] <- ifelse(resultados_teste$pvalor < 0.001,"< 0,001",round(resultados_teste$pvalor,3))
label_pvalor_CBU[5] <- "$\alpha_{12} = \alpha_{14} = \alpha_{16} = \alpha_{17} = 0$"

tabela_CBU <- cbind(label_pvalor_CBU,pvalor_CBU)
colnames(tabela_CBU) <- c("Hipótese","p-valor do teste CBU=M")
#xtable(tabela_CBU)


```

\vspace{0.5cm}

\begin{table}[!h]
\centering
\caption{Testes CBU = M}
\bgroup
\def\arraystretch{1.5}
\begin{tabular}{rlr}
  \toprule
 & Hipótese & p-valor do teste CBU=M \\  \midrule
  \hline
 & $\alpha_{12}$ = $\alpha_{14}$ = $\alpha_{16}$ = 0 & 0,864 \\ 
   & $\alpha_{12}$ = $\alpha_{14}$ = $\alpha_{16}$ = $\alpha_{11}$ = 0 & 0,342 \\ 
   & $\alpha_{12}$ = $\alpha_{14}$ = $\alpha_{16}$ = $\alpha_{13}$ = 0 & $<$ 0,001 \\ 
   & $\alpha_{12}$ = $\alpha_{14}$ = $\alpha_{16}$ = $\alpha_{15}$ = 0 & $<$ 0,001 \\ 
   & $\alpha_{12}$ = $\alpha_{14}$ = $\alpha_{16}$ = $\alpha_{17}$ = 0 & 0,029 \\ 
   \hline
\end{tabular}
\egroup
\end{table}

Note pela tabela 4 que os dois primeiros testes indicam a não rejeição da hipótese apresentada, portanto temos evidencias estatísticamente significantes de que as espécies tem médias conjuntamente iguais para as variáveis `r inames[2+1]`,`r inames[4+1]`,`r inames[6+1]` e `r inames[1+1]`, ou seja, as diferenças parecem residir nas variáveis `r inames[3+1]`, `r inames[5+1]` e `r inames[7+1]`.

\vspace{0.5cm}


4. Conclusões 

Com base nas informações descritas neste relatório, podemos concluir que o modelo multivariado ajustado não teve um ajuste adequado, portanto os resultados apresentados referentes ao modelo proposto podem não representar o comportamento dos dados de maneira adequada, porem estes resultados parecem ser razoáveis, uma vez que concordam em boa parte com a análise descritiva realizada. Com a interpretação dos resultados obtidos, temos fortes indicações de que as espécies de moscas diferem quanto às variáveis `r inames[3+1]`, `r inames[5+1]` e `r inames[7+1]`, mas não diferem quanto às variáveis `r inames[2+1]`,`r inames[4+1]`,`r inames[6+1]` e `r inames[1+1]`.

\vspace{0.5cm}


5. Bibliografia

- Azevedo, C. L. N. (2017). Notas de aula sobre análise multivariada de dados http://www.ime.unicamp.br/~cnaber/Material_AM_2S_2017.htm


- Johnson, R. A. & Wichern, D. W. (2007). Applied Multivariate Statistical Analysis. 6 a edição, Upper Saddle River, NJ: Pearson Prentice Hall.
