---
title: 
geometry: textwidth=18cm,textheight=24cm
header-includes:
- \usepackage{setspace}
- \usepackage{indentfirst}
- \usepackage[utf8]{inputenc}
- \usepackage{multicol}
- \usepackage{mathptmx}
- \usepackage{enumerate}
output:
  pdf_document: null
  html_document: default
  mainfont: Times New Roman
  fig_caption: yes
lang: pt-br
setspace: doublespacing
fontsize: 10pt
---

\begin{titlepage}
\thispagestyle{empty}
\begin{center}
\begin{center}
\begin{minipage}[s]{1.75cm}
\includegraphics[width=40pt,height=45pt]{logoUnicamp.png} 
\end{minipage}\begin{minipage}[s]{11.25cm}\noindent
{\begin{center} {\Large Universidade Estadual de Campinas}\\
{Instituto de Matemática, Estatística e Computação Científica}\\
{\sc Departamento de Estatística}
\end{center}}
\end{minipage}
\begin{minipage}[s]{0.5cm}
\includegraphics[width=40pt,height=45pt]{logoimecc.png}
\end{minipage}
\end{center}
\end{center}
\vspace{3cm}
\font\fontGrande=cmcsc10 scaled 2500
\font\pessoal=cmr9 scaled 2500

\begin{center}
\vspace*{3.5cm}
{\rule[0 ex]{16cm}{0.05cm}}
{\huge \sc Trabalho - Parte 1 \\[8pt]
Relatório - Questão 2}
{\rule[0 ex]{16cm}{0.05cm}}
\end{center}

\begin{center}

\normalsize \vspace{8mm}


\vspace{4cm}

{\sc  Eliane Ramos de Siqueira  RA:155233} \\
{\sc  Guilherme Pazian  RA:160323}\\
{\sc  Henrique Capatto  RA:146406}\\
{\sc  Murilo Salgado Razoli  RA:150987}

\vspace{0.2cm}

Disciplina: {\bf ME731 - Análise Multivariada}\\
Professor: {\bf Caio Lucidius Naberezny Azevedo}
\vspace{1cm}

{\footnotesize{Campinas - SP \\ 18 de Novembro de 2017}}
\end{center}
\end{titlepage}

```{r, echo=FALSE}
#definindo opções padrões 

options(OutDec= ",")

knitr::opts_chunk$set(fig.width=8, fig.height=4, fig.path='Figs/', fig.align='center', echo=FALSE, warning=FALSE, message=FALSE)
```

```{r}
#lendo as funções que o Murilo criou

source("funcoes_murilo.r")
```

```{r}
#pacotes utilizados

packages <- c("ggplot2",
              "knitr",
              "dplyr",
              "tidyverse",
              "xtable",
              "gridExtra",
              "devtools",
              "magrittr",
              "tidyr",
              "tidyverse",
              "kableExtra")
ipak(packages)

install_github("vqv/ggbiplot")
library(ggbiplot)
```


```{r}
#nomes para usar nas tabelas
inames <- c("Espécie","Comprimento da Asa","Largura da Asa","Comprimento 3° palpo","Largura 3° palpo", "Comprimento 4° palpo", "Comprimento 12° segmento da antena", "Compimento 13° segmento da antena")

#Identificação das colunas do Banco de dados

dadosmoscas <- read.table(file = "dadosmoscas.txt",col.names = c("Esp","Comp_Asa","Larg_Asa","Comp_3_palpo","Larg_3_palpo", "Comp_4_palpo", "Comp_12_seg_ant", "Comp_13_seg_ant"))

dadosmoscas$Esp %<>%  as.factor()#definindo o tipo da especie como fator
#glimpse(dadosmoscas) #Verificando os tipos de variaveis.
```

```{r}
#Neste exemplo trabalharei com os dados "dadosmoscas"

#Coluna com os nomes de cada grupo
especie <- dadosmoscas[,1] 

#número de linhas dos dados nrow()
n <- nrow(dadosmoscas)
#Colocar o total de variaveis do banco nesta linha
nvar <- 7
#Criando uma matrix com os dados da iris
mx <- as.matrix(dadosmoscas[,-1])

dadosmoscasd <- dadosmoscas[,-1]

#Análises descritivas - Medidas resumo
descritivas_moscas=tab_estat(mx) #Colocar sempre sem as variaveis nominais - senão ERRO

boxplot_moscas=boxplot(dadosmoscas[,2:8],cex=1.2,cex.lab=1.2,xlab="variável")
```

```{r}
#Correlação
correlacao_moscas=cor(dadosmoscasd)

###############################
# ACP via Matriz de correlações
p <- ncol(dadosmoscasd)
m.cor<-cor(dadosmoscasd)
aut.val <-  eigen(m.cor)$values
aut.vec <- (eigen(m.cor)$vectors)
m.aut.val <- t(matrix(((aut.val)),p,p))
result.cp.cor <- princomp(dadosmoscasd,cor=TRUE)
corr.cp.cor <- aut.vec*sqrt(m.aut.val)
componentes_moscas=summary(result.cp.cor)

dp = sqrt(aut.val)

# fiz esse código pq não consegui manipular a saída do summary
var_comp_prin=round(rbind(dp,aut.val/sum(aut.val),cumsum(aut.val/sum(aut.val))),2)
colnames(var_comp_prin)=c(sapply(c(1,2,3,4,5,6,7),function(x) paste(rep("Comp ",7),x))[1,])
rownames(var_comp_prin)=c("DP","PVE(%)","PVEA(%)")
#
cp1 <-  cbind((result.cp.cor$scores)[,1])
cp2 <-  cbind((result.cp.cor$scores)[,2])
cp3 <-  cbind((result.cp.cor$scores)[,3])

cp = data.frame(cp1,cp2,cp3)

loa1 <- result.cp.cor$loadings[,1]
loa2 <- result.cp.cor$loadings[,2]
loa3 <- result.cp.cor$loadings[,3]

loadings <- round(cbind(loa1,loa2,loa3),2)
colnames(loadings) = c(sapply(c(1,2,3),function(x) paste(rep("Comp ",3),x))[1,])


nomes <- rownames(dadosmoscas)

dispersao_moscas=plot(cp1,cp2,cex=1.2) ##fazer matriz de dispersão com 3 componentes
#identify(cp1,cp2,n=50,labels=estados)
text(cp1, cp2, labels=nomes, cex= 0.7)

cp = data.frame(cp1,cp2,cp3, dadosmoscas$Esp)
names(cp) = c(sapply(c(1,2,3),function(x) paste(rep("cp",3),x))[1,],"Esp")

cp12 = cp %>% ggplot(aes(cp1,cp2, col=Esp))+geom_point(size=1.5)+
      labs(x = "Comp 1", y = "Comp 2", color = "Especie\n")+ scale_color_manual(labels =  c("Torrens", "Carteri"), values = c("gray","black"))+theme_bw()

cp13 = cp %>% ggplot(aes(cp1,cp2, col=Esp))+geom_point()+theme_bw()+geom_point(size=1.5)+
      labs(x = "Comp 1", y = "Comp 3", color = "Especie\n")+ scale_color_manual(labels          = c("Torrens", "Carteri"), values = c("gray","black"))+theme_bw()

cp23 = cp %>% ggplot(aes(cp1,cp2, col=Esp))+geom_point()+theme_bw()+geom_point(size=1.5)+
      labs(x = "Comp 2", y = "Comp 3", color = "Especie\n")+ scale_color_manual(labels = c("Torrens", "Carteri"), values = c("gray","black"))+theme_bw()


cp1_box = cp %>% ggplot(aes(as.factor(Esp),cp1))+geom_boxplot()+
      labs(x = "Espécie", y = "Comp 1")+scale_x_discrete(labels=c("0" = "Torrens", "1" = "Cartieri"))+theme_bw()

cp2_box = cp %>% ggplot(aes(as.factor(Esp),cp2))+geom_boxplot()+
      labs(x = "Espécie", y = "Comp 2")+scale_x_discrete(labels=c("0" = "Torrens", "1" = "Cartieri"))+theme_bw()

cp3_box = cp %>% ggplot(aes(as.factor(Esp),cp3))+geom_boxplot()+
      labs(x = "Espécie", y = "Comp 3")+scale_x_discrete(labels=c("0" = "Torrens", "1" = "Cartieri"))+theme_bw()



mosca.pca <- prcomp(dadosmoscasd, scale. = TRUE)
biplot_moscas=ggbiplot(mosca.pca, obs.scale = 1, var.scale = 1,
         groups = as.factor(dadosmoscas[,1]), ellipse = TRUE, circle = TRUE) +
  scale_color_discrete(name = '') +
  theme(legend.direction = 'horizontal', legend.position = 'top') + theme_bw()
```



1. Introdução

O banco de dados consiste em 70 observações vindas da medição de sete variáveis em duas espécies de moscas *Leptoconops carteri* e *Leptoconops torrens*, com 35 observações cada. A variáveis são: espécie (0 - torrens e 1- carteri), comprimento da asa, largura da asa, comprimento do terceiro palpo, largura do terceiro palpo, comprimento do quarto palpo, comprimento do décimo segundo segmento da antena e comprimento do décimo terceiro segmento da antena. Para  análises foram utilizados os softwares *R* \footnote{https://cran.r-project.org/}, versão 3.4.0 e *Rstudio* \footnote{https://www.rstudio.com/}, versão 1.0.1. 

As duas espécies foram consideradas morfologicamente similares e por um período de tempo foram consideradas como uma única espécie. O objetivo desta análise é verificar possíveis distinções entre espécies e para atingirmos tal tarefa. utilizaremos a análise de componentes principais va matriz do correlações (PCA, em inglês) para realizar tal tarefa. Faremos também uma análise de regressão utilizando a primeira componente. 


2. Análise descritiva

```{r}

kable(descritivas_moscas, format = "latex", booktabs = T)%>%kable_styling(position = "center")

```

```{r}
par(mfrow=c(1,1))
boxplot_moscas
```

\newpage

3. Análise Inferencial

Podemos na Tabela XX, composta pelos valores do desvio padrão(DP), proporção da variabilidade(PVE) e proporção da varaibilidade acumulada(PVEA), vemos, na PVEA, que  as três componentes principais conjuntamente explicam ``r formattable::percent(var_comp_prin[3,3])` da variabilidade dos dados e portanto, considerano este número razoável, vamos utilizar apenas três componentes para analisarmos a estrutura da variabilidade dos dados. pode-se observar também que as outras variâncias, da quarta a sétima componente, não trazem muita informação acerca da variabilidade, e podemos observar pelo *screeplot*, que as três primeiras componentes explicam boa parte da variabilidade dos dados e que a partir da quarta, a explicação já não é tão significativa.  

```{r}
kable(var_comp_prin, format = "latex", booktabs = T)%>%kable_styling(position = "center")

```

```{r}
screeplot(result.cp.cor,type=c("lines"),main="autovalores",cex=1.2,cex.lab=1.2,cex.main=1.2)
```

Na Tabela XX, vemos os escores das três componentes e podemos interpretá-las de forma a termos um sentido relacionado ao problema. Vale ressaltar que os escores com valores menores que 0.10 serão descartas das análises A primeira componente pode ser vista como o escore ponderado entre cas sete componentes. A segunda, como um constraste entre os escores das variáveis  largura da asa, comprimento do terceiro palpo, largura do terceiro palpo, comprimento do quarto palpo e das variáveis comprimento do décimo segundo segmento da antena e comprimento do décimo terceiro segmento da antena. A terceira componente, pode ser interpretada como o como constraste entre as variáveis largura da asa e largura do terceiro palpo, com os comprimentos do terceiro e quarto palpo.

```{r}
kable(loadings, format = "latex", booktabs = T)%>%kable_styling(position = "center")
```

Na Figura XX. vemos os gráficos de dispersão dois a dois para entre cada componente. Observa-se que nos três gráficos não temos uma separação clara entre as duas espécies, havenbdo uma sobreposição dos dados. No primeiro e segundo gráfico, podemos perceber que a variabilidade de Cartieri parece ser maior do que a de Torrens. No Terceiro parecem ter mesma variabilidae. Na Figura XX, vemos pelos boxplot que para a espécie Torrents, as duas primeiras componentes tem maiores valores da distribuição, porém para terceira componente o contrário ocorre, com a espécie Cartieri tendo maior valor.


```{r}
gridExtra::grid.arrange(cp12,cp13,cp23,nrow=1,ncol=3)
```


```{r}
gridExtra::grid.arrange(cp12,cp13,cp23,nrow=1,ncol=3)
```



```{r}
biplot_moscas
```


Para pobservarmos uma relação entre as espécies, vamos utilizar a regressão linear utilizando a primeira componente principal obtida. AS vantagens deste método são: A redução de dimensionalidade via PCA, evitar multicolinearidade entre preditores e mitigação do *overfitting*.  O Modelo ajustado foi: $Y_{ij} = \mu_{1}+\alpha{i}+\epsilon_{ij}$, onde $\alpha{1}$=0 e i=(1=Torrens,2=Cartieri), $j=1,2,\dots,35$.

O Ajuste dos parâmetros foram realizados pela forma usual de m

```{r}
fit = lm(cp1~dadosmoscas$Esp)
sum_fit = summary(fit)

coefs = round(sum_fit$coefficients,2)

```


A Análsie de resíduos mostra que o modelo proposto não está bem ajustado porque no gráfico A que há alguns pontos,4 destes, que estão fora da região tracejada em 2.5 e -2.5, que podem indicar que estes resíduos não estão bem ajustados. No gráfico B, há indícios de heterocedasticidade no re´siduos pois a variabilidade muda de um grupo para o outro. No gráfico C, vemos que possívelmente os resíduos não seguem uma distribuição normal, e possívelmente possuem uma distribuição assimétrica positiva. No gráfico D, vemos que há alguns pontos fora das bandas de confiança e nas caudas o modelo não está bem ajustado, com caudas pesadas. 

```{r}
diag2norm(fit)
```


\newpage

4. Conclusões 

\newpage

5. Bibliografia

