---
title: 
geometry: textwidth=18cm,textheight=24cm
header-includes:
- \usepackage{setspace}
- \usepackage{indentfirst}
- \usepackage[utf8]{inputenc}
- \usepackage{multicol}
- \usepackage{mathptmx}
- \usepackage{enumerate}
output:
  pdf_document: null
  html_document: default
  mainfont: Times New Roman
  fig_caption: yes
lang: pt-br
setspace: doublespacing
fontsize: 10pt
---

\begin{titlepage}
\thispagestyle{empty}
\begin{center}
\begin{center}
\begin{minipage}[s]{1.75cm}
\includegraphics[width=40pt,height=45pt]{logoUnicamp.png} 
\end{minipage}\begin{minipage}[s]{11.25cm}\noindent
{\begin{center} {\Large Universidade Estadual de Campinas}\\
{Instituto de Matemática, Estatística e Computação Científica}\\
{\sc Departamento de Estatística}
\end{center}}
\end{minipage}
\begin{minipage}[s]{0.5cm}
\includegraphics[width=40pt,height=45pt]{logoimecc.png}
\end{minipage}
\end{center}
\end{center}
\vspace{3cm}
\font\fontGrande=cmcsc10 scaled 2500
\font\pessoal=cmr9 scaled 2500

\begin{center}
\vspace*{3.5cm}
{\rule[0 ex]{16cm}{0.05cm}}
{\huge \sc Trabalho - Parte 1 \\[8pt]
Relatório - Questão 2}
{\rule[0 ex]{16cm}{0.05cm}}
\end{center}

\begin{center}

\normalsize \vspace{8mm}


\vspace{4cm}

{\sc  Eliane Ramos de Siqueira  RA:155233} \\
{\sc  Guilherme Pazian  RA:160323}\\
{\sc  Henrique Capatto  RA:146406}\\
{\sc  Murilo Salgado Razoli  RA:150987}

\vspace{0.2cm}

Disciplina: {\bf ME731 - Análise Multivariada}\\
Professor: {\bf Caio Lucidius Naberezny Azevedo}
\vspace{1cm}

{\footnotesize{Campinas - SP \\ 18 de Novembro de 2017}}
\end{center}
\end{titlepage}

```{r, echo=FALSE}
#definindo opções padrões 

options(OutDec= ",")

knitr::opts_chunk$set(fig.width=6, fig.height=3.5, fig.path='Figs/', fig.align='center', echo=FALSE, warning=FALSE, message=FALSE)
```

```{r}
#lendo as funções que o Murilo criou

source("funcoes_murilo.r")
```

```{r}
#pacotes utilizados

packages <- c("ggplot2",
              "knitr",
              "dplyr",
              "tidyverse",
              "xtable",
              "gridExtra",
              "devtools",
              "magrittr",
              "tidyr",
              "tidyverse")
ipak(packages)

#install_github("vqv/ggbiplot")
library(ggbiplot)
```




```{r}
#nomes para usar nas tabelas
inames <- c("Espécie","Comprimento da Asa","Largura da Asa","Comprimento 3° palpo","Largura 3° palpo", "Comprimento 4° palpo", "Comprimento 12° segmento da antena", "Compimento 13° segmento da antena")

#Identificação das colunas do Banco de dados

dadosmoscas <- read.table(file = "dadosmoscas.txt",col.names = c("Esp","Comp_Asa","Larg_Asa","Comp_3_palpo","Larg_3_palpo", "Comp_4_palpo", "Comp_12_seg_ant", "Comp_13_seg_ant"))

dadosmoscas$Esp %<>%  as.factor()#definindo o tipo da especie como fator
#glimpse(dadosmoscas) #Verificando os tipos de variaveis.
```

```{r}
#Neste exemplo trabalharei com os dados "dadosmoscas"

#Coluna com os nomes de cada grupo
especie <- dadosmoscas[,1] 

#número de linhas dos dados nrow()
n <- nrow(dadosmoscas)
#Colocar o total de variaveis do banco nesta linha
nvar <- 7
#Criando uma matrix com os dados da iris
mx <- as.matrix(dadosmoscas[,-1])

dadosmoscasd <- dadosmoscas[,-1]

#Análises descritivas - Medidas resumo
descritivas_moscas=tab_estat(mx) #Colocar sempre sem as variaveis nominais - senão ERRO

boxplot_moscas=boxplot(dadosmoscas,cex=1.2,cex.lab=1.2,xlab="variável")
```

```{r}
#Correlação
correlacao_moscas=cor(dadosmoscasd)

###############################
# ACP via Matriz de correlações
p <- ncol(dadosmoscasd)
m.cor<-cor(dadosmoscasd)
aut.val <-  eigen(m.cor)$values
aut.vec <- (eigen(m.cor)$vectors)
m.aut.val <- t(matrix(((aut.val)),p,p))
result.cp.cor <- princomp(dadosmoscasd,cor=TRUE)
corr.cp.cor <- aut.vec*sqrt(m.aut.val)


componentes_moscas=summary(result.cp.cor)

screeplot_moscas=screeplot(result.cp.cor,type=c("lines"),main="autovalores",cex=1.2,cex.lab=1.2,cex.main=1.2)
#
cp1 <-  cbind((result.cp.cor$scores)[,1])
cp2 <-  cbind((result.cp.cor$scores)[,2])
cp3 <-  cbind((result.cp.cor$scores)[,3])

nomes <- rownames(dadosmoscas)

dispersao_moscas=plot(cp1,cp2,cex=1.2) ##fazer matriz de dispersão com 3 componentes
#identify(cp1,cp2,n=50,labels=estados)
text(cp1, cp2, labels=nomes, cex= 0.7)

wine.pca <- prcomp(dadosmoscasd, scale. = TRUE)
biplot_moscas=ggbiplot(wine.pca, obs.scale = 1, var.scale = 1,
         groups = as.factor(dadosmoscas[,1]), ellipse = TRUE, circle = TRUE) +
  scale_color_discrete(name = '') +
  theme(legend.direction = 'horizontal', legend.position = 'top') + theme_bw()
```

1. Introdução

\newpage

2. Análise descritiva

```{r}
xtable(descritivas_moscas)
```


```{r}
par(mfrow=c(1,1))
boxplot_moscas
```

\newpage

3. Análise Inferencial

```{r}
componentes_moscas

```

```{r}
screeplot_moscas
```

```{r}
par(mfrow=c(1,1))
dispersao_moscas
```

```{r}
biplot_moscas
```


\newpage

4. Conclusões 

\newpage

5. Bibliografia