---
title: 
geometry: textwidth=18cm,textheight=24cm
header-includes:
- \usepackage{setspace}
- \usepackage{indentfirst}
- \usepackage[utf8]{inputenc}
- \usepackage{mathptmx}
- \usepackage{enumerate}
- \usepackage{url}
- \usepackage{float}
- \usepackage{lipsum}
- \usepackage{multirow}
- \usepackage{booktabs}
- \usepackage{longtable}
- \usepackage{subcaption}
output:
  pdf_document: 
    number_sections: true
  html_document: default
  mainfont: Times New Roman
  fig_caption: yes
lang: pt-br
setspace: doublespacing
fontsize: 10pt
---

\begin{titlepage}
\thispagestyle{empty}
\begin{center}
\begin{center}
\begin{minipage}[s]{1.75cm}
\includegraphics[width=40pt,height=45pt]{logoUnicamp.png} 
\end{minipage}\begin{minipage}[s]{11.25cm}\noindent
{\begin{center} {\Large Universidade Estadual de Campinas}\\
{Instituto de Matemática, Estatística e Computação Científica}\\
{\sc Departamento de Estatística}
\end{center}}
\end{minipage}
\begin{minipage}[s]{0.5cm}
\includegraphics[width=40pt,height=45pt]{logoimecc.png}
\end{minipage}
\end{center}
\end{center}
\vspace{3cm}
\font\fontGrande=cmcsc10 scaled 2500
\font\pessoal=cmr9 scaled 2500

\begin{center}
\vspace*{3.5cm}
{\rule[0 ex]{16cm}{0.05cm}}
{\huge \sc Trabalho - Parte 2 \\[8pt]
Relatório - Questão 1}
{\rule[0 ex]{16cm}{0.05cm}}
\end{center}

\begin{center}

\normalsize \vspace{8mm}


\vspace{4cm}

{\sc  Eliane Ramos de Siqueira  RA:155233} \\
{\sc  Guilherme Pazian  RA:160323}\\
{\sc  Henrique Capatto  RA:146406}\\
{\sc  Murilo Salgado Razoli  RA:150987}

\vspace{0.2cm}

Disciplina: {\bf ME731 - Análise Multivariada}\\
Professor: {\bf Caio Lucidius Naberezny Azevedo}
\vspace{1cm}

{\footnotesize{Campinas - SP \\ 24 de Novembro de 2017}}
\end{center}
\end{titlepage}

```{r echo=FALSE}
#mudando o separador decimal para resultados "printados"
options(OutDec= ",")
```

```{r, echo=FALSE}
#definindo opções padrões dos chunks
knitr::opts_chunk$set(fig.align='center', echo=FALSE, warning=FALSE, message=FALSE)
```


```{r pacotes,cache = FALSE,echo=FALSE, warning = FALSE,eval=TRUE,message = FALSE, error = FALSE}
#eval= FALSE faz com que o R ignore este chunk
#echo = FALSE não permite que o chunk apareça no pdf

#pacotes = c("tidyverse","reshape2","knitr","captioner","gdata","gridExtra","Matrix","plotrix","xtable")

packages= c("tidyverse","data.table","reshape2","captioner","gridExtra","caret","e1071","MASS","psych","xtable","corrplot","scales","knitr","kableExtra","formattable","Matrix","plyr")


#install.packages(packages)

#mostra quais pacotes foram carregados
invisible(lapply(packages, require, character.only = TRUE))

figs <- captioner(prefix="Figura")
tbls <- captioner(prefix="Tabela")

#instalacao de um pacote pra "printar" tabelas mais bonitinhas
#install.packages('printr',type = 'source',repos = c('http://yihui.name/xran', 'http://cran.rstudio.com'))

```

```{r func_aux}

# aqui estão as funcoes auxliares construída por nós ou que achamos na internet
tabela.descritiva_regiao <- function(vetor){
  
  media=aggregate(vetor, by=list(dados2$Reg), mean)
  names(media)<-c("Regiao", "Media")
  
  variancia=aggregate(vetor,by=list(dados2$Reg),var)
  names(variancia)<-c("Regiao", "Variancia")
  
  desvio_padrao=aggregate(vetor, by=list(dados2$Reg), sd)
  names(desvio_padrao)<-c("Regiao", "DP")
  
  cv=100*(desvio_padrao$DP/media$Media)
  
  mediana=aggregate(vetor, by=list(dados2$Reg), median)
  names(mediana)<-c("Regiao", "Mediana")
  
  min=aggregate(vetor, by=list(dados2$Reg), min)
  names(min)<-c("Regiao", "Minimo")
  
  max=aggregate(vetor, by=list(dados2$Reg), max)
  names(max)<-c("Regiao", "Maximo")
  
  Regiao<-c("Alasca", "Canada")
  
  tabela_descritiva_regiao=cbind(Regiao,c(50,50),round(media$Media,3),round(variancia$Variancia,3), round(desvio_padrao$DP,3), round(cv,3), round(min$Minimo,3), round(mediana$Mediana,3), round(max$Maximo,3))
  colnames(tabela_descritiva_regiao)<-c("Regiao","n","Media", "Variancia", "Desvio Padrao", "CV(%)", "Minimo", "Mediana", "Maximo")
  
  return(tabela_descritiva_regiao)  
}


tabela.descritiva_genero <- function(vetor){
  
  media=aggregate(vetor, by=list(dados2$Gen), mean)
  names(media)<-c("Genero", "Media")
  
  variancia=aggregate(vetor,by=list(dados2$Gen),var)
  names(variancia)<-c("Genero", "Variancia")
  
  desvio_padrao=aggregate(vetor, by=list(dados2$Gen), sd)
  names(desvio_padrao)<-c("Genero", "DP")
  
  cv=100*(desvio_padrao$DP/media$Media)
  
  mediana=aggregate(vetor, by=list(dados2$Gen), median)
  names(mediana)<-c("Gênero", "Mediana")
  
  min=aggregate(vetor, by=list(dados2$Gen), min)
  names(min)<-c("Gênero", "Minimo")
  
  max=aggregate(vetor, by=list(dados2$Gen), max)
  names(max)<-c("Gênero", "Maximo")
  
  Genero<-c("FÊmea", "Macho")
  
  tabela_descritiva_genero=cbind(Genero,c(52,48),round(media$Media,3),round(variancia$Variancia,3), round(desvio_padrao$DP,3), round(cv,3), round(min$Minimo,3), round(mediana$Mediana,3), round(max$Maximo,3))
  colnames(tabela_descritiva_genero)<-c("Gênero","n","Media", "Variancia", "Desvio Padrao", "CV(%)", "Minimo", "Mediana", "Maximo")
  
  return(tabela_descritiva_genero)  
}


###### Funções do Caio Referente à teste de BOX #################



Box.teste.Igual.MCov<-function(m.X.completa,v.grupos,v.n,G)
{
  # v.grupos (1,2,3...)
  # m.X.completa : matriz de dados com todos os grupos
  grupo <- 1
  p<- ncol(m.X.completa)
  m.X.k <- m.X.completa[v.grupos==grupo,]
  Sigma.k <- cov(m.X.k)
  m.Sigma.completa <- cbind(grupo,Sigma.k)
  Sigma.P <- (v.n[grupo]-1)*Sigma.k # estimativa ponderada
  aux.k.1 <- (v.n[grupo] - 1)*log(det(Sigma.k))
  grupo <- grupo + 1
  for (i in 2:G)
  {
    m.X.k <- m.X.completa[v.grupos==grupo,] # pegar os dados referentes ao grupo i
    Sigma.k <- cov(m.X.k)
    m.Sigma.completa <- rbind(m.Sigma.completa,cbind(grupo,Sigma.k))
    Sigma.P <- Sigma.P + (v.n[grupo]-1)*Sigma.k # estimativa ponderada
    aux.k.1 <- aux.k.1 + (v.n[grupo] - 1)*log(det(Sigma.k))
    grupo <- grupo + 1
  }
  Sigma.P <- Sigma.P/(sum(v.n)-G)
  
  # Estatística de ajuste
  aux.u <- (sum(1/(v.n - 1)) - (1/(sum(v.n - 1))))*(2*p^2 + 3*p - 1)/(6*(p+1)*(G-1))
  Q.B <-  (1 - aux.u)*(sum(v.n-1)*log(det(Sigma.P)) - aux.k.1)
  aux.v <- 0.5*p*(p+1)*(G-1)
  e.nd.QB <- 1 - pchisq(Q.B,aux.v)
#  cat("Estatística do Teste: ", Q.B, "\n")
#  cat("nível descritivo: ",e.nd.QB,"\n")
#  cat("Matrizes de Covariâncias por grupo: \n")
#  print(m.Sigma.completa)
  Sigma.P <-as.matrix(data.frame(Sigma.P))
  #mudei aqui para conseguir printar o pvalor e o qui-quadrado mais fácil
  return(list(Sigma.P=Sigma.P,p.valor = e.nd.QB, est.test = Q.B))
} # fim fa função



```

```{r dados}
path_arq = glue::glue(getwd(),'/dados_salmao.txt')

dados = read.table(path_arq)

# descrição das colunas  
# procedência (1 - Alasca, 2 - Canadá), 
# gênero (1 - fêmea, 2 - macho), 
# diâmetro das guelras durante a fase em água doce (em mm), diâmetro das guelras durante a fase no mar (em mm)


# renomeando as colunas (Está na ordem do banco)
names(dados) = c("Reg","Gen","DGAD","DGM") #Reg=região, Gen=Gênero, DGAD=diâmetro das guelras durante a fase em água doce (em mm), DGM= diâmetro das guelras durante a fase no mar (em mm)

# fiz este data frame para manipulação na função dscrmnante

dados2 = dados
# Renomeando as variáves
dados$Reg =  as.factor(ifelse(dados$Reg==1,"Alasca","Canadá"))
dados$Gen =  as.factor(ifelse(dados$Gen==1,"fêmea","macho"))
```

```{r ana_descr}

#source("funcoes_eli.r")

resumo_DGAD_regiao=tabela.descritiva_regiao(dados2$DGAD)
resumo_DGM_regiao=tabela.descritiva_regiao(dados2$DGM)

tab_resumo_regiao=rbind(resumo_DGAD_regiao, resumo_DGM_regiao)
#medidas resumo por genero

resumo_DGAD_genero=tabela.descritiva_genero(dados2$DGAD)
resumo_DGM_genero=tabela.descritiva_genero(dados2$DGM)

tab_resumo_genero=rbind(resumo_DGAD_genero, resumo_DGM_genero)


# matriz onde a diaagonal são as variâncias de cada variável, abaixo da diagonal está a covariância e acima, correlação.

# al = Alasca

# can = Canadá

mat_cov_al = round(cov(filter(dados,Reg=="Alasca")[,3:4]),2)
mat_cov_al[1,2] =round(cor(filter(dados,Reg=="Alasca")[,3:4])[1,2],2)


mat_cov_can = round(cov(filter(dados,Reg=="Canadá")[,3:4]),2)
mat_cov_can[1,2] =round(cor(filter(dados,Reg=="Canadá")[,3:4])[1,2],2)

```

```{r}
############################Gráficos de boxplot#################################
# Boxplot de cada variável com relação a região
b1 = dados %>% ggplot(aes(Reg, DGAD))+stat_boxplot(geom ='errorbar')+geom_boxplot()+theme_bw()
b2 = dados %>% ggplot(aes(Reg, DGM))+stat_boxplot(geom ='errorbar')+geom_boxplot()+theme_bw()


############################Gráficos de dispersão#####################################
library(grid)

d1 <- dados %>% ggplot(aes(DGAD,  DGM, col =Reg)) + geom_point() +
    scale_colour_manual(values = c("Blue", "Red")) + 
    geom_smooth(method=lm,  
                se=FALSE) + theme_bw()+guides(col=F) + labs(x="Fase em água doce (em mm)", y = "Fase no
mar (em mm)")

d2 <- dados %>% ggplot(aes(DGAD,  DGM)) + geom_point(aes(color = Reg)) +
      scale_colour_manual(values = c("Blue", "Red")) + 
      geom_smooth(method=lm,  
                se=FALSE) + theme_bw()+ labs(x="Fase em água doce (em mm)", y = "Fase no
mar (em mm)")


####################GRAFICOS DE DENSIDADE########################################
g1 <- dados %>% ggplot(aes(x = DGAD)) +
        geom_density(aes(fill=factor(Reg)),position="identity", alpha=0.5) + theme(legend.position = "bottom") +
        theme_bw() + labs(y = "Valores ", x = "Valores doce", fill = "Espécies\n")+  scale_fill_brewer(palette="Accent")+guides(fill=F)

g2 <- dados %>% ggplot(aes(x = DGM)) +
        geom_density(aes(fill=factor(Reg)),position="identity", alpha=0.5) + theme(legend.position = "bottom") +
        theme_bw() + labs(y = "Valores", x = "Valores do Mar", fill = "Espécies\n")+  scale_fill_brewer(palette="Accent")+labs(fill = "Grupos")

```


```{r}
###################GRAFICO DE QUANTIL-QUANTIL - BIVARIADA###################
mx<- dados %>% filter(Reg=="Alasca")
n <- nrow(mx)
mx <- as.matrix(mx[,3:4])
vmu<-apply(mx,2,mean)
s2 <- cov(mx)
vvar<-diag(s2)
nvar<-2

mx2<- dados %>% filter(Reg=="Canadá")
n2 <- nrow(mx2)
mx2 <- as.matrix(mx2[,3:4])
vmu2 <-apply(mx2,2,mean)
s22 <- cov(mx2)
vvar2<-diag(s22)
nvar2<-2


mmu <- t(matrix(t(vmu),nvar,n))
mmu2 <- t(matrix(t(vmu2),nvar2,n2))

vF <- apply(((mx-vmu)*(mx-vmu)%*%solve(s2)),1,sum)
vF<- (n-nvar)*vF/((n-1)*nvar)

vF2 <- apply(((mx2-vmu2)*(mx2-vmu2)%*%solve(s22)),1,sum)
vF2<- (n2-nvar2)*vF2/((n2-1)*nvar2)
```

```{r modelos, message=F}
# aqu estão as modelagens

#lda.fit = lda(Reg~DGAD+DGM, dados2)

# Selecionando as amostras. Selecionei 25 observações de cada grupo para montar o treinamento do modelo
set.seed(1)
treinog1 <- sort(sample(1:50,25,replace=FALSE))
treinog2 <- sort(sample(51:100,25,replace=FALSE))
treino <- c(treinog1,treinog2)

# Amostra treino
#atrein <- iris[treino,]

# Utilizando a função lda
#m.X <- rbind(irisd[51:100,3:4],irisd[101:150,3:4])
#Sp = rep(c("VE","VI"), rep(50,2))
#m.Iris <- data.frame(m.X,Sp)
#table(m.Iris$Sp[treino])
#result.ad <- lda(Sp~., m.Iris, prior = c(1,1)/2,subset = treino)

# as prioris tem de ser diferentes. Custo iguais

result.ad <- lda(dados$Reg~., dados[,c(3,4)], prior = c(0.6,0.4),subset = treino)
# coeficientes da função discriminante
# result.ad$scaling
# predizendo os grupos na amostra teste
pred<-predict(result.ad, dados[-treino, c(3,4)])$class
# função discriminante
y <-predict(result.ad, dados[-treino, c(3,4)])$x 
# Pegando a amostra teste
data.teste <- dados[-treino,1]
# Tabela de classificação
tc <- table(data.teste,pred)
#matriz de confusão
#confusionMatrix(tc)
names(tc)<-c("Alasca", "Canadá")
#xtable(tc)

```


```{r}
# TEA
TEA <- (tc[1,2]+tc[2,1])/sum(tc)


```


```{r}

m.dados<- dados[treino,]

Dados.1 <- (m.dados[m.dados[,1]=="Alasca",][,3:4])
Dados.2 <- (m.dados[m.dados[,1]=="Canadá",][,3:4])
v.mean1 <- cbind(c(result.ad$means[1,]))
v.mean2 <- cbind(c(result.ad$means[2,]))
S21 <- cov(Dados.1[,1:2])
S22 <- cov(Dados.2[,1:2])


Sp <- ((nrow(Dados.1)-1)*S21 +  ((nrow(Dados.2)-1)*S22))/(nrow(Dados.1) + nrow(Dados.2) - 2)
q.classifi <- 0.5*t(v.mean1-v.mean2)%*%solve(Sp)%*%(v.mean1+v.mean2)
delta2 <-  t(v.mean1-v.mean2)%*%solve(Sp)%*%(v.mean1 - v.mean2)
#
TOE <- pnorm(-sqrt(delta2)/2)
```

```{r}
# Análise da função discriminante para a amostra teste
grupo <- as.factor(rep(c("Alasca","Canadá"), rep(25,2)))
# Medidas resumo
datadados<-data.frame(y,grupo)
colnames(datadados)<-c("y","dados")
medados<-ddply(datadados,.(grupo),summarise,media=mean(y),dp=sqrt(var(y)),vari=var(y),minimo=min(y),mediana=quantile(y,0.5),maximo=max(y),n=length(y))
colnames(medados)<-c("Grupo","Média","DP","Var.","Mínimo","Mediana","Máximo","n")

```

```{r}
boxplot_ac=ggplot(datadados, aes(grupo,y))+stat_boxplot(geom ='errorbar')+geom_boxplot()+theme_bw()
```


\setlength{\parindent}{3em}
\doublespacing

1. Introdução

Os salmões nascem em água doce mas migram para o mar retornando, posteriormente, para o local onde nasceram, para fins de reprodução, por isso, caso grande parte da população de salmão nascidos em um local específico for pescado, ocorre uma diminuição na quantidade de salmãos que conseguirão se reproduzir neste local, gerando excasses destes peixes. A fronteira do Canadá com o Alasca é uma importante área de pesca de salmão, e o mercado deste peixe tem significante importância na economia (veja tabela 1 "tabela com as quantidades de salmão EUA/CANADA e $") assim como exerce forte influência na excasses ou abundancia deste peixe (num próximo ciclo reprodutivo) no local de reprodução. Existem basicamente dois tipos de Salmão nessa região, uma que nasce no Alasca e outra que nasce no Canadá, pela proximidade, um salmão nascido no Alasca, pode acabar sendo pescado no mar por um pescador do Canada e vice versa. Os dados são desconhecidos, mas os pescadores do Alasca eram conhecidos por interceptar grandes quantidades de salmão Canadense, e os pescadores Canadenses tinham menos oportunidade de interceptar salmão originário do Alaska. Este fato gerou alguns conflitos entre Estados Unidos e Canada, tanto que em 1985 estes países fizeram um tratado para pesca de salmão do Oceano Pacífico (Pacific Salmon Treaty'), ao qual proibe a pesca de salmão do tipo que nasce no Canadá por pescadores Norte Americanos e do tipo que nasce no Alasca por pescadores Canadenses. A fim de seguir o tratado é impressindível conseguir diferenciar os tipos de salmão originário do Alasca e do Canadá. 
  
Veja mais sobre esse conflito em (THE PACIFIC SALMON TREATY: A BRIEF TRUCE IN THE CANADA/U.S.A. PACIFIC SALMON WAR  (COLOCAR NAS REFERÊNCIAS)).
  
Com o presente trabalho, pretende-se criar uma regra de classificação, visando poder identificar mais facilmente a origem de salmões pescados, utilizando-se um banco de dados contendo duas variáveis (diâmetro da guelra (em mm) na fase de água doce e na fase no mar) medidas em 50 salmões provenientes do Alasca e em 50 salmões provenientes do Canadá, assim como o sexo destes peixes.

Todas as análises serão realizadas com o suporte dos softwares *R* versão 3.4.2 e *RStudio* versão 1.1.383.

\begin{table}[!h]
\centering
\caption{Informações sobre pesca de Salmão no ano de 2015 para Alasca (veja $(link)[http://www.adfg.alaska.gov/index.cfm?adfg=commercialbyfisherysalmon.salmon_combined_historical]$ (((colocar nas referencias)))) e para Canadá ( veja $(link)[http://www.pac.dfo-mpo.gc.ca/stats/comm/summ-somm/annsumm-sommann/2015/ANNUAL15_USER_three_party_groups-eng.htm]$ (((colocar nas referencias))) )}
\label{my-label}
\begin{tabular}{ccc}
\hline
\multicolumn{1}{l}{Origem} & \multicolumn{1}{l}{Toneladas} & \multicolumn{1}{l}{Mil Dólares (EUA)} \\ \hline
Alaska                     & 120280                        & 494783                                \\
Canadá                     & 6534                          & 14168          \\
\hline                    
\end{tabular}
\end{table}



\newpage

2. Análise Descritiva

A tabela 1, apresenta mostra algumas medidas resumo para as vaiáveis DGAD e DGM separadas por região (Alasca e Canadá).


```{r}
#xtable(tab_resumo_regiao)
```

\begin{table}[ht]
\centering
\caption{Medidas Resumo das variáveis por região}
\bgroup
\def\arraystretch{1.0}
\begin{tabular}{rlllllllll}
  \hline
 & Região & n & Media & Variancia & Desvio Padrao & CV(\%) & Minimo & Mediana & Maximo \\ 
  \hline
\multirow{2}{*}{DGAD} & Alasca & 50 & 98,38 & 260,608 & 16,143 & 16,409 & 53 & 99 & 131 \\ 
   & Canadá & 50 & 137,46 & 326,09 & 18,058 & 13,137 & 90 & 140 & 179 \\ \midrule
\multirow{2}{*}{DGM} & Alasca & 50 & 429,66 & 1399,086 & 37,404 & 8,706 & 355 & 427,5 & 511 \\ 
   & Canadá & 50 & 366,62 & 893,261 & 29,887 & 8,152 & 301 & 369,5 & 438 \\ \bottomrule
   \hline
\end{tabular}
\egroup
\end{table}


A partir da Figura 1, temos o gráfico de dispersão entre as variaveis, separadas por Região (Alasca e Canadá), iremos considerar a variavel Região com o mesmo significado de Grupo neste presente trabalho. Podemos observar que os indíviduos (objetos) do Canáda tendem a ter um diâmetro (em mm) da guelra durante a fase de água doce maior que os indivíduos do Alasca e na durante a fase no Mar tendem a ter um diametro menor (em mm). Podemos ver que olharmos separadamente os dois grupos, vemos que existe uma correlação levemente positiva entre os índividuos do Canadá, e levemente negativa para os índividuos do Alasca. Vale ressaltar que se considerarmos ambos os Grupos, parecer haver uma correlação negativa entre as variaveis.

```{r,fig.cap=c("Figura 1: Gráfico de dispersão entre os diâmetros da guelra de salmões em água doce e no mar"), fig.pos = '!h',fig.height=3}
#LINHA DE REGRESSAO PARA AMBOS OS GRUPOS
grid.draw(cbind(ggplotGrob(d1),
                ggplotGrob(d2),size = "first"))
```

\vspace{1cm}

Na Figura 2 notamos que o diâmetro da guelra é relativamente maior na água doce para os índividuos de ambos os grupos, constatamos isso também na distribuição de densidade na Figura X, e reforçado nos valores das medidas centrais, como a da média e mediana, na Tabela X. Estes resultados são esperados devido a natureza dos dados pois as medidas em água doce foram obtidas quando da nascitura dos peixes e as medições obtidas no mar aconteceram na maturidade dos salmões. 

Podemos observar também nos box-plot, que o diâmetro das guelras para o salmão do Canadá é consideravelmente maior do que os do Alasca, já durante a fase no mar, o contrário ocorre. Para ambas as variáveis,(DGAD, DGM) é possível notar uma sobreposição em boa parte da distribuições apresentadas Figura 3. As distribuições parecem ser levemente assimétricas, mais evidente para o diâmetro da guelra no mar de indivíduos do Canadá, e menos evidente para diâmetro da guelra na água doce de indivíduos do Alasca.

```{r,fig.cap=c("Boxplots por grupo"), fig.pos = '!h', fig.height=3}
grid.arrange(b1,b2, nrow=1, ncol=2)
```

```{r,fig.cap=c("Figura 3: Distribuição estimada por grupo"), fig.pos = '!h', fig.height=3}
grid.draw(cbind(ggplotGrob(g1),
                ggplotGrob(g2),size = "first"))+ theme(legend.position = "bottom") 
```

Podemos observar na Figura 4. que para cada variavel DGAD e DGM foi realizado um gráfico de quantil-quantil para cada Grupo (Canadá e Alasca), vemos que para o diâmetro da guelra na fase em água doce de indíviduos do Alasca, os pontos se comportaram de maneira razoável em torno da linha de referência, não apresentando sinais anormais, diferentemente dos outros três gráficos que apresentam uma sistematização em torno da linha de referência, descartando a suposição de normalidade. Portanto consideremos apenas a suposição de normalidade para o diâmetro da guelra em água doce, que são os índivíduos do Alasca, já que existe uma leve tendência no qual o ajuste é consideravelmente razoavel.


```{r,fig.cap=c("Figura 4: Quantil-quantil para cada Grupo"),fig.width=8, fig.height=5.5,fig.pos = '!h'}
library(car)
#Por grupos - quantis-quantis
grupo=dados$Reg
dgad =dados$DGAD
dgm = dados$DGM

par(mfrow=c(2,2))
qqPlot(scale(dgad[grupo=="Alasca"]),dist="norm",mean=0,sd=1,col.lines="red",grid="FALSE",xlab="quantil da N(0,1)",ylab="Quantil da distriuição amostral",cex=1.2,id.cex=1.2,main="Fase em água doce - Alasca")
qqPlot(scale(dgm[grupo=="Alasca"]),dist="norm",mean=0,sd=1,col.lines="red",grid="FALSE",xlab="quantil da N(0,1)",ylab="Quantil da distriuição amostral",cex=1.2,id.cex=1.2,main="Fase no mar - Alasca")
qqPlot(scale(dgad[grupo=="Canadá"]),dist="norm",mean=0,sd=1,col.lines="red",grid="FALSE",xlab="quantil da N(0,1)",ylab="Quantil da distriuição amostral",cex=1.2,id.cex=1.2,main="Fase em água doce - Canadá")
qqPlot(scale(dgm[grupo=="Canadá"]),dist="norm",mean=0,sd=1,col.lines="red",grid="FALSE",xlab="quantil da N(0,1)",ylab="Quantil da distriuição amostral",cex=1.2,id.cex=1.2,main="Fase no mar - Canadá")
```


No gráfico abaixo podemos ver que a normalidade bivariada não parece ser uma suposição razoavel para nenhum dos grupos, porque além da sistematização em torno da linha de referência e existem  pontos fora das bandas de confiança. Canadá particularmente a forma dos seus pontos se comportam de maneira concava, mesmo apresentando pontos fora.


```{r, fig.height=4.5,fig.width=9,fig.cap=c(" Gráfico de quantil-quantil com envelopes para a distância de Mahalanobis; A) Alasca, B) Canadá"),fig.pos = '!h'}
library(car)
par(mfrow=c(1,2))

car::qqPlot(vF,dist="f",df1=nvar,df2=n-nvar,col.lines="red",grid="FALSE",xlab="Quantil da distribuição F",ylab="Forma quadrática",cex=1.2,id.cex=1.2, main=" A) Alasca")

car::qqPlot(vF2,dist="f",df1=nvar2,df2=n2-nvar2,col.lines="red",grid="FALSE",xlab="Quantil da distribuição F",ylab="Forma quadrática",cex=1.2,id.cex=1.2, main="B) Canadá")
```


```{r}
#Pegando a coluna das espécies (grupos) para fazer o vetor identificador de grupos


#v.especies <- cbind(as.numeric(dadosmoscas[,1]))
v.especies <- dados$Reg

#tirando a primeira e a segunda coluna para fazer a matriz de dados
m.dados <- dados[,-c(1,2)]


#Criando um vetor com as quantidades de observações de cada grupo, constam 50 de cada grupo
v.n_especies <- rbind(50,50)

#Identificação da quantidade de grupos
k.G <- 2

#Identificação da quantidade de variáveis
k.P <- 2
```




```{r}
#Teste de igualdade das matrizes de covariância entre os tipos de Salmão

#resuldado da função
test.igual.matriz <-Box.teste.Igual.MCov(as.matrix(m.dados),as.numeric(v.especies),v.n_especies,k.G)

#matriz sigma P (não lembro o que é exatamente)
m.sigma.P <- test.igual.matriz$Sigma.P

#estatística do teste
est.test.igual.m.cov <- test.igual.matriz$est.test

#p-valor do teste
p.valor.igual.m.cov <- test.igual.matriz$p.valor

```




Foi realizado o teste de Box para igualdade de matrizes de covariâncias dos dados dos dois tipos de salmão, ao qual resultou num p-valor `r ifelse(p.valor.igual.m.cov < 0.001,"<0,001",round(p.valor.igual.m.cov,3))`, indicando que `r if(p.valor.igual.m.cov >0.05)"não"` existe diferença estatisticamente significante entre as matrizes de covariâncias dos tipos de salmão, indicando que `r if(p.valor.igual.m.cov < 0.05)"não"` parece ser razoável a suposição de igualdade das matrizes de covariâncias entre os tipos de salmão.

########################## teste de igualdade de matrizes de covariância considerando os sexos ############


```{r}
############     Salmão macho    #################

#Pegando a coluna das espécies (grupos) para fazer o vetor identificador de grupos


#v.especies <- ifelse(dados$Reg == "Alasca" & dados$Gen == "macho", "AlascaMacho", ifelse(dados$Reg == "Alasca" & dados$Gen == "fêmea","AlascaFemea",ifelse(dados$Reg == "Canadá" & dados$Gen == "macho", "CanadáMacho", ifelse(dados$Reg == "Canadá" & dados$Gen == "fêmea","CanadáFemea","NA"))))


v.especies <- dados[,1:2]

#tirando a primeira e a segunda coluna para fazer a matriz de dados
m.dados <- dados[,-c(1,2)]


#Criando um vetor com as quantidades de observações de cada grupo, constam 50 de cada grupo
v.n_especies <- rbind(25,25)

#Identificação da quantidade de grupos
k.G <- 2

#Identificação da quantidade de variáveis
k.P <- 2
```


```{r}
#Teste de igualdade das matrizes de covariância entre os tipos de salmão macho

#resuldado da função
test.igual.matriz.macho <-Box.teste.Igual.MCov(as.matrix(m.dados[v.especies$Gen == "macho",]),as.numeric(v.especies[v.especies$Gen == "macho",1]),v.n_especies,k.G)

#matriz sigma P (não lembro o que é exatamente)
m.sigma.P.macho <- test.igual.matriz.macho$Sigma.P

#estatística do teste
est.test.igual.m.cov.macho <- test.igual.matriz.macho$est.test

#p-valor do teste
p.valor.igual.m.cov.macho <- test.igual.matriz$p.valor

```




Foi realizado o teste de Box para igualdade de matrizes de covariâncias dos dados dos dois tipos de salmão macho, ao qual resultou num p-valor `r ifelse(p.valor.igual.m.cov.macho < 0.001,"<0,001",round(p.valor.igual.m.cov,3))`, indicando que `r if(p.valor.igual.m.cov.macho >0.05)"não"` existe diferença estatisticamente significante entre as matrizes de covariâncias dos tipos de salmão machos, indicando que `r if(p.valor.igual.m.cov.macho <0.05) "não"` parece ser razoável a suposição de igualdade das matrizes de covariâncias entre os tipos de salmão macho.




```{r}
#Teste de igualdade das matrizes de covariância entre os tipos de salmão fêmea

#resuldado da função
test.igual.matriz.femea <-Box.teste.Igual.MCov(as.matrix(m.dados[v.especies$Gen == "fêmea",]),as.numeric(v.especies[v.especies$Gen == "fêmea",1]),v.n_especies,k.G)

#matriz sigma P (não lembro o que é exatamente)
m.sigma.P.femea <- test.igual.matriz.femea$Sigma.P

#estatística do teste
est.test.igual.m.cov.femea <- test.igual.matriz.femea$est.test

#p-valor do teste
p.valor.igual.m.cov.femea <- test.igual.matriz$p.valor

```


Foi realizado o teste de Box para igualdade de matrizes de covariâncias dos dados dos dois tipos de salmão fêmea, ao qual resultou num p-valor `r ifelse(p.valor.igual.m.cov.femea < 0.001,"<0,001",round(p.valor.igual.m.cov,3))`, indicando que `r if(p.valor.igual.m.cov.femea >0.05)"não"` existe diferença estatisticamente significante entre as matrizes de covariâncias dos tipos de salmão femeas, indicando que `r if(p.valor.igual.m.cov.femea <0.05) "não"` parece ser razoável a suposição de igualdade das matrizes de covariâncias entre os tipos de salmão femea.



\newpage

3. Análise Inferencial

Não encontramos nenhuma informação que nos dê direcionamento direto à definição de probabilidades à priori de um salmão ser proveniente de uma ou outra localidade (Alasca ou Canada), uma vez que essa probabilidade está muito relacionada ao local onde o salmão foi pescado. Por não ter informações suficientes iríamos supor probabilidades iguais para cada localidade, porém como foi orientação utilizar probabilidades diferentes para cada localidade, utilizamos os dados sobre toneladas de salmão comercial pescados e o respectivo valor monetário gerado no ano de 2015 (dado mais atual) a partir dessa pesca para as duas localidades, estes valores são apresentados na tabela 01 ("tabela com as quantidades de salmão Alasca/CANADA e $"). Observe que o volume de pesca de salmão para o ano de 2015 é muito maior no Alasca em comparação com o Canadá, isso nos leva a acreditar que a população de salmão do Alasca é maior que a população de salmão do Canadá, o que nos leva a conjecturar que a probabilidade de um salmão ser originário do Alasca é maior do que um salmão ser originário do Canadá. Acreditamos que considerar a probabilidade à priori de um salmão ser originário do Alasca como sendo 0,6 e ser originário do Canadá como sendo 0,4 parece ser razoável diante dos dados da tabela 01 e da relação levantada entre a probabilidade do salmão pertencer a uma determinada localidade e o local da pesca, uma vez que não se têm informações mais precisas quanto às populações de salmão e seus respectivos comportamentos migratórios destes de ambas as localidades.

Com base na metodologia de Análise de discriminantes, considerando custos iguais de classificação errada e probabilidades à priori destacadas acima, obtivemos uma regra de classificação à qual estão apresentados os resultados abaixo

```{r}
#xtable(tc)

#TEA
TEA=100*TEA

#TOE 
TOE=100*TOE

```



\begin{table}[ht]
\centering
\caption{Resultados da classificação da amostra teste}
\bgroup
\def\arraystretch{1.0}
\begin{tabular}{rrr}
\toprule
& Alasca & Canadá \\ \midrule
\hline
Alasca & 23 & 2 \\
Canadá & 1 & 24 \\ \bottomrule
\hline
\end{tabular}
\egroup
\end{table}


Ao observar a tabela XX (Resultados da classificação da amostra teste), observamos a qualidade da regra de classificação, obtemos uma taxa de erro aparente TEA =  `r round(TEA,2)` $\%$, valor bem próximo ao da taxa ótima de erro TOE = `r round(TOE,2)` $\%$ ao qual leva em consideração a validade das suposições de normalidade multivariada e igualdade das matrizes de covariância relativas aos dois tipos de salmão, ou seja, mesmo com as observações indicativas à fuga das suposições mencionadas anteriormente, a regra de classificação mostrou uma taxa de erro bem próxima à taxa ótima, indicando uma boa performance da regra proposta.
TEA = `r TEA` $\%$

TOE = `r TOE` $\%$



```{r}

#legenda: Medidas resumo para os valores função discriminante aplicada na amostra teste, por grupo
#xtable(medados) #medidas resumo 
```

 \begin{table}[ht]
\centering
\caption{Medidas resumo para os valores função discriminante aplicada na amostra teste, por grupo:}
\bgroup
\def\arraystretch{1.0}
\begin{tabular}{rlrrrrrrr}
\toprule
& Grupo & Média & DP & Var. & Mínimo & Mediana & Máximo & n \\ \midrule
\hline
1 & Alasca & -0,63 & 1,15 & 1,33 & -3,16 & -0,62 & 1,94 & 25 \\
2 & Canadá & 1,97 & 0,96 & 0,93 & -0,64 & 1,97 & 3,77 & 25 \\ \bottomrule
\hline
\end{tabular}
\egroup
\end{table}



```{r eval=FALSE, fig.cap=c("Boxplots da função discriminante aplicada à amostra teste, por grupo"), fig.pos= '!h', fig.height=3.5, fig.width=7}

boxplot_ac
```

```{r eval=FALSE, fig.cap=c("Densidade estimada da função discriminante aplicada à amostra teste, por grupo"), fig.height=4.5, fig.width=7}
plot(density(y[grupo=="Alasca",1]),lwd=2,xlim=c(min(y[,1])-1,max(y[,1])+3),xlab="função discriminante",ylab="densidade",cex=1.2,cex.lab=1.2,cex.main=1.2,main="",ylim=c(0,0.9))
lines(density(y[grupo=="Canadá",1]),col=2,lwd=2)
legend(3.8,0.6,lwd=c(2,2),col=c(1,2),legend=c("Alasca","Canadá"),bty="n",cex=1.2)
```


\newpage

4.Conclusões



5. Bibliografia

- Azevedo, C. L. N. (2017). Notas de aula sobre análise multivariada de dados http://www.ime.unicamp.br/~cnaber/Material_AM_2S_2017.htm


- Johnson, R. A. & Wichern, D. W. (2007). Applied Multivariate Statistical Analysis. 6 a edição, Upper Saddle River, NJ: Pearson Prentice Hall.

##GENERO
```{r}
#SEPARADOS POR GENERO
data.femea <- dados %>% group_by(Gen,Reg) %>% filter(Gen =="fêmea") %>% as.data.frame() 
data.macho <- dados %>% group_by(Gen,Reg) %>% filter(Gen =="macho") %>% as.data.frame() 
```


```{r modelos2, message=F}
################################ PARA FEMEA###########################################

#
# aqu estão as modelagens

#lda.fit = lda(Reg~DGAD+DGM, dados2)

# Selecionando as amostras. Selecionei 25 observações de cada grupo para montar o treinamento do modelo

gf.treinog1 <- sort(sample(1:26,13,replace=FALSE))
gf.treinog2 <- sort(sample(26:52,13,replace=FALSE))
gf.treino <- c(gf.treinog1,gf.treinog2)

# Amostra treino
#atrein <- iris[treino,]

# Utilizando a função lda
#m.X <- rbind(irisd[51:100,3:4],irisd[101:150,3:4])
#Sp = rep(c("VE","VI"), rep(50,2))
#m.Iris <- data.frame(m.X,Sp)
#table(m.Iris$Sp[treino])
#result.ad <- lda(Sp~., m.Iris, prior = c(1,1)/2,subset = treino)

# as prioris tem de ser diferentes. Custo iguais

gf.result.ad <- lda(data.femea$Reg~., data.femea[,c(3,4)], prior = c(0.6,0.4),subset = gf.treino)
# coeficientes da função discriminante
# result.ad$scaling
# predizendo os grupos na amostra teste
gf.pred<-predict(gf.result.ad, data.femea[-gf.treino, c(3,4)])$class
# função discriminante
gf.y <-predict(gf.result.ad, data.femea[-gf.treino, c(3,4)])$x 
# Pegando a amostra teste
gf.data.teste <- data.femea[-gf.treino,1]
# Tabela de classificação
gf.tc <- table(gf.data.teste,gf.pred)
#matriz de confusão
confusionMatrix(gf.tc)
#xtable(gf.tc)
```


```{r modelosgenero, message=F}
################################ PARA MACHO###########################################

#
# aqu estão as modelagens

#lda.fit = lda(Reg~DGAD+DGM, dados2)

# Selecionando as amostras. Selecionei 25 observações de cada grupo para montar o treinamento do modelo

gm.treinog1 <- sort(sample(1:24,12,replace=FALSE))
gm.treinog2 <- sort(sample(25:48,12,replace=FALSE))
gm.treino <- c(gm.treinog1,gm.treinog2)

# Amostra treino
#atrein <- iris[treino,]

# Utilizando a função lda
#m.X <- rbind(irisd[51:100,3:4],irisd[101:150,3:4])
#Sp = rep(c("VE","VI"), rep(50,2))
#m.Iris <- data.frame(m.X,Sp)
#table(m.Iris$Sp[treino])
#result.ad <- lda(Sp~., m.Iris, prior = c(1,1)/2,subset = treino)

# as prioris tem de ser diferentes. Custo iguais

gm.result.ad <- lda(data.macho$Reg~., data.macho[,c(3,4)], prior = c(0.6,0.4),subset = gm.treino)
# coeficientes da função discriminante
# result.ad$scaling
# predizendo os grupos na amostra teste
gm.pred<-predict(gm.result.ad, data.macho[-gm.treino, c(3,4)])$class
# função discriminante
gm.y <-predict(gm.result.ad, data.macho[-gm.treino, c(3,4)])$x 
# Pegando a amostra teste
gm.data.teste <- data.macho[-gm.treino,1]
# Tabela de classificação
gm.tc <- table(gm.data.teste,gm.pred)
#matriz de confusão
confusionMatrix(gm.tc)
#xtable(gf.tc)
```

```{r}
# TEA PARA FEMEA
gf.TEA <- (gf.tc[1,2]+gf.tc[2,1])/sum(gf.tc)
# TEA PARA MACHO
gm.TEA <- (gm.tc[1,2]+gm.tc[2,1])/sum(gm.tc)
```


```{r}
##########TOE PARA FEMEA##########
gf.m.dados<- data.femea[gf.treino,]

gf.Dados.1 <- (gf.m.dados[gf.m.dados[,1]=="Alasca",][,3:4])
gf.Dados.2 <- (gf.m.dados[gf.m.dados[,1]=="Canadá",][,3:4])
gf.v.mean1 <- cbind(c(gf.result.ad$means[1,]))
gf.v.mean2 <- cbind(c(gf.result.ad$means[2,]))
gf.S21 <- cov(gf.Dados.1[,1:2])
gf.S22 <- cov(gf.Dados.2[,1:2])


gf.Sp <- ((nrow(gf.Dados.1)-1)*gf.S21 +  ((nrow(gf.Dados.2)-1)*gf.S22))/(nrow(gf.Dados.1) + nrow(gf.Dados.2) - 2)
gf.q.classifi <- 0.5*t(gf.v.mean1-gf.v.mean2)%*%solve(gf.Sp)%*%(gf.v.mean1+gf.v.mean2)
gf.delta2 <-  t(gf.v.mean1-gf.v.mean2)%*%solve(gf.Sp)%*%(gf.v.mean1 - gf.v.mean2)
#
gf.TOE <- pnorm(-sqrt(gf.delta2)/2)

###################### PARA MACHO ###################

gm.m.dados<- data.macho[gm.treino,]

gm.Dados.1 <- (gm.m.dados[gm.m.dados[,1]=="Alasca",][,3:4])
gm.Dados.2 <- (gm.m.dados[gm.m.dados[,1]=="Canadá",][,3:4])
gm.v.mean1 <- cbind(c(gm.result.ad$means[1,]))
gm.v.mean2 <- cbind(c(gm.result.ad$means[2,]))
gm.S21 <- cov(gm.Dados.1[,1:2])
gm.S22 <- cov(gm.Dados.2[,1:2])

gm.Sp <- ((nrow(gm.Dados.1)-1)*gm.S21 +  ((nrow(gm.Dados.2)-1)*gm.S22))/(nrow(gm.Dados.1) + nrow(gm.Dados.2) - 2)
gm.q.classifi <- 0.5*t(gm.v.mean1-gm.v.mean2)%*%solve(gm.Sp)%*%(gm.v.mean1+gm.v.mean2)
gm.delta2 <-  t(gm.v.mean1-gm.v.mean2)%*%solve(gm.Sp)%*%(gm.v.mean1 - gm.v.mean2)
#
gm.TOE <- pnorm(-sqrt(gm.delta2)/2)
```

```{r}
#FEMEA
#
#
# Análise da função discriminante para a amostra teste
gf.grupo <- as.factor(rep(c("Alasca","Canadá"), rep(13,2)))
# Medidas resumo
gf.datadados<-data.frame(gf.y,gf.grupo)
colnames(gf.datadados)<-c("y femea","dados femea")
gf.medados<-ddply(gf.datadados,.(gf.grupo),summarise,media=mean(gf.y),dp=sqrt(var(gf.y)),vari=var(gf.y),minimo=min(gf.y),mediana=quantile(gf.y,0.5),maximo=max(gf.y),n=length(gf.y))
colnames(gf.medados)<-c("Grupo Femea","Média","DP","Var.","Mínimo","Mediana","Máximo","n")


#MACHO
#
#
# Análise da função discriminante para a amostra teste
gm.grupo <- as.factor(rep(c("Alasca","Canadá"), rep(12,2)))
# Medidas resumo
gm.datadados<-data.frame(gm.y,gm.grupo)
colnames(gm.datadados)<-c("y femea","dados femea")
gm.medados<-ddply(gm.datadados,.(gm.grupo),summarise,media=mean(gm.y),dp=sqrt(var(gm.y)),vari=var(gm.y),minimo=min(gm.y),mediana=quantile(gm.y,0.5),maximo=max(gm.y),n=length(gm.y))
colnames(gm.medados)<-c("Grupo Macho","Média","DP","Var.","Mínimo","Mediana","Máximo","n")


```

```{r}

#FEMEA
gf.boxplot_ac=ggplot(gf.datadados, aes(gf.grupo,gf.y))+stat_boxplot(geom ='errorbar')+geom_boxplot()+theme_bw()
#MACHO
gm.boxplot_ac=ggplot(gm.datadados, aes(gm.grupo,gm.y))+stat_boxplot(geom ='errorbar')+geom_boxplot()+theme_bw()
```


```{r eval=FALSE, fig.cap=c("Boxplots da função discriminante aplicada à amostra teste, por grupo"), fig.pos= '!h', fig.height=3.5, fig.width=7}
grid.arrange(gm.boxplot_ac,gf.boxplot_ac, nrow=1, ncol=2)
```

```{r eval=FALSE, fig.cap=c("Densidade estimada da função discriminante aplicada à amostra teste, por grupo"), fig.height=4.5, fig.width=7}
par(mfrow=c(1,2))
gf.d1 <- plot(density(gf.y[gf.grupo=="Alasca",1]),lwd=2,xlim=c(min(y[,1])-1,max(y[,1])+3),xlab="função discriminante femea",ylab="densidade",cex=1.2,cex.lab=1.2,cex.main=1.2,main="",ylim=c(0,0.9))
lines(density(gf.y[gf.grupo=="Canadá",1]),col=2,lwd=2)
legend(0.8,0.6,lwd=c(2,2),col=c(1,2),legend=c("Alasca","Canadá"),bty="n",cex=1.2)

gm.d2 <- plot(density(gm.y[gm.grupo=="Alasca",1]),lwd=2,xlim=c(min(y[,1])-1,max(y[,1])+3),xlab="função discriminante femea",ylab="densidade",cex=1.2,cex.lab=1.2,cex.main=1.2,main="",ylim=c(0,0.9))
lines(density(gm.y[gm.grupo=="Canadá",1]),col=2,lwd=2)
legend(0.8,0.6,lwd=c(2,2),col=c(1,2),legend=c("Alasca","Canadá"),bty="n",cex=1.2)
```



