---
title: 
geometry: textwidth=18cm,textheight=24cm
header-includes:
- \usepackage{setspace}
- \usepackage{indentfirst}
- \usepackage[utf8]{inputenc}
- \usepackage{mathptmx}
- \usepackage{enumerate}
- \usepackage{url}
- \usepackage{float}
- \usepackage{lipsum}
- \usepackage{multirow}
- \usepackage{booktabs}
- \usepackage{longtable}
- \usepackage{subcaption}
output:
  pdf_document: 
    number_sections: true
  html_document: default
  mainfont: Times New Roman
  fig_caption: yes
lang: pt-br
setspace: doublespacing
fontsize: 10pt
---

\begin{titlepage}
\thispagestyle{empty}
\begin{center}
\begin{center}
\begin{minipage}[s]{1.75cm}
\includegraphics[width=40pt,height=45pt]{logoUnicamp.png} 
\end{minipage}\begin{minipage}[s]{11.25cm}\noindent
{\begin{center} {\Large Universidade Estadual de Campinas}\\
{Instituto de Matemática, Estatística e Computação Científica}\\
{\sc Departamento de Estatística}
\end{center}}
\end{minipage}
\begin{minipage}[s]{0.5cm}
\includegraphics[width=40pt,height=45pt]{logoimecc.png}
\end{minipage}
\end{center}
\end{center}
\vspace{3cm}
\font\fontGrande=cmcsc10 scaled 2500
\font\pessoal=cmr9 scaled 2500

\begin{center}
\vspace*{3.5cm}
{\rule[0 ex]{16cm}{0.05cm}}
{\huge \sc Trabalho - Parte 2 \\[8pt]
Relatório - Questão 1}
{\rule[0 ex]{16cm}{0.05cm}}
\end{center}

\begin{center}

\normalsize \vspace{8mm}


\vspace{4cm}

{\sc  Eliane Ramos de Siqueira  RA:155233} \\
{\sc  Guilherme Pazian  RA:160323}\\
{\sc  Henrique Capatto  RA:146406}\\
{\sc  Murilo Salgado Razoli  RA:150987}

\vspace{0.2cm}

Disciplina: {\bf ME731 - Análise Multivariada}\\
Professor: {\bf Caio Lucidius Naberezny Azevedo}
\vspace{1cm}

{\footnotesize{Campinas - SP \\ 24 de Novembro de 2017}}
\end{center}
\end{titlepage}

```{r echo=FALSE}
#mudando o separador decimal para resultados "printados"
options(OutDec= ",")
```

```{r, echo=FALSE}
#definindo opções padrões dos chunks
knitr::opts_chunk$set(fig.align='center', echo=FALSE, warning=FALSE, message=FALSE)
```


```{r pacotes,cache = FALSE,echo=FALSE, warning = FALSE,eval=TRUE,message = FALSE, error = FALSE}
#eval= FALSE faz com que o R ignore este chunk
#echo = FALSE não permite que o chunk apareça no pdf

#pacotes = c("tidyverse","reshape2","knitr","captioner","gdata","gridExtra","Matrix","plotrix","xtable")

packages= c("tidyverse","data.table","reshape2","captioner","gridExtra","caret","e1071","MASS","psych","xtable","corrplot","scales","knitr","kableExtra","formattable", "plyr")


#install.packages(packages)

#mostra quais pacotes foram carregados
invisible(lapply(packages, require, character.only = TRUE))

figs <- captioner(prefix="Figura")
tbls <- captioner(prefix="Tabela")

#instalacao de um pacote pra "printar" tabelas mais bonitinhas
#install.packages('printr',type = 'source',repos = c('http://yihui.name/xran', 'http://cran.rstudio.com'))

```

```{r dados}
path_arq = glue::glue(getwd(),'/dados_salmao.txt')

dados = read.table(path_arq)

# descrição das colunas  
# procedência (1 - Alasca, 2 - Canadá), 
# gênero (1 - fêmea, 2 - macho), 
# diâmetro das guelras durante a fase em água doce (em mm), diâmetro das guelras durante a fase no mar (em mm)


# renomeando as colunas (Está na ordem do banco)
names(dados) = c("Reg","Gen","DGAD","DGM") #Reg=região, Gen=Gênero, DGAD=diâmetro das guelras durante a fase em água doce (em mm), DGM= diâmetro das guelras durante a fase no mar (em mm)

# fiz este data frame para manipulação na função dscrmnante

dados2 = dados
# Renomeando as variáves
dados2$Reg =  as.factor(ifelse(dados$Reg==1,"Alasca","Canadá"))
dados2$Gen =  as.factor(ifelse(dados$Gen==1,"fêmea","macho"))
```

```{r ana_descr}

source("funcoes_eli.r")

resumo_DGAD_regiao=tabela.descritiva_regiao(dados2$DGAD)
resumo_DGM_regiao=tabela.descritiva_regiao(dados2$DGM)

tab_resumo_regiao=rbind(resumo_DGAD_regiao, resumo_DGM_regiao)
#medidas resumo por genero

resumo_DGAD_genero=tabela.descritiva_genero(dados2$DGAD)
resumo_DGM_genero=tabela.descritiva_genero(dados2$DGM)

tab_resumo_genero=rbind(resumo_DGAD_genero, resumo_DGM_genero)
```

```{r}
############################Gráficos de boxplot#################################
# Boxplot de cada variável com relação a região
b1 = dados %>% ggplot(aes(Reg, DGAD))+stat_boxplot(geom ='errorbar')+geom_boxplot()+theme_bw()
b2 = dados %>% ggplot(aes(Reg, DGM))+stat_boxplot(geom ='errorbar')+geom_boxplot()+theme_bw()


############################Gráficos de dispersão#####################################
library(grid)

d1 <- dados %>% ggplot(aes(DGAD,  DGM, col =Reg)) + geom_point() +
    scale_colour_manual(values = c("Blue", "Red")) + 
    geom_smooth(method=lm,  
                se=FALSE) + theme_bw()+guides(col=F) + labs(x="Fase em água doce (em mm)", y = "Fase no
mar (em mm)")

d2 <- dados %>% ggplot(aes(DGAD,  DGM)) + geom_point(aes(color = Reg)) +
      scale_colour_manual(values = c("Blue", "Red")) + 
      geom_smooth(method=lm,  
                se=FALSE) + theme_bw()+ labs(x="Fase em água doce (em mm)", y = "Fase no
mar (em mm)")


####################GRAFICOS DE DENSIDADE########################################
g1 <- dados %>% ggplot(aes(x = DGAD)) +
        geom_density(aes(fill=factor(Reg)),position="identity", alpha=0.5) + theme(legend.position = "bottom") +
        theme_bw() + labs(y = "Valores ", x = "Valores doce", fill = "Espécies\n")+  scale_fill_brewer(palette="Accent")+guides(fill=F)

g2 <- dados %>% ggplot(aes(x = DGM)) +
        geom_density(aes(fill=factor(Reg)),position="identity", alpha=0.5) + theme(legend.position = "bottom") +
        theme_bw() + labs(y = "Valores", x = "Valores do Mar", fill = "Espécies\n")+  scale_fill_brewer(palette="Accent")+labs(fill = "Grupos")

```


```{r}
###################GRAFICO DE QUANTIL-QUANTIL - BIVARIADA###################
mx<- dados %>% filter(Reg=="Alasca")
n <- nrow(mx)
mx <- as.matrix(mx[,3:4])
vmu<-apply(mx,2,mean)
s2 <- cov(mx)
vvar<-diag(s2)
nvar<-2

mx2<- dados %>% filter(Reg=="Canadá")
n2 <- nrow(mx2)
mx2 <- as.matrix(mx2[,3:4])
vmu2 <-apply(mx2,2,mean)
s22 <- cov(mx2)
vvar2<-diag(s22)
nvar2<-2


mmu <- t(matrix(t(vmu),nvar,n))
mmu2 <- t(matrix(t(vmu2),nvar2,n2))

vF <- apply(((mx-vmu)*(mx-vmu)%*%solve(s2)),1,sum)
vF<- (n-nvar)*vF/((n-1)*nvar)

vF2 <- apply(((mx2-vmu2)*(mx2-vmu2)%*%solve(s22)),1,sum)
vF2<- (n2-nvar2)*vF2/((n2-1)*nvar2)
```

```{r modelos, message=F}
# aqu estão as modelagens

#lda.fit = lda(Reg~DGAD+DGM, dados2)

# Selecionando as amostras. Selecionei 25 observações de cada grupo para montar o treinamento do modelo
set.seed(1)
treinog1 <- sort(sample(1:50,25,replace=FALSE))
treinog2 <- sort(sample(51:100,25,replace=FALSE))
treino <- c(treinog1,treinog2)

# Amostra treino
#atrein <- iris[treino,]

# Utilizando a função lda
#m.X <- rbind(irisd[51:100,3:4],irisd[101:150,3:4])
#Sp = rep(c("VE","VI"), rep(50,2))
#m.Iris <- data.frame(m.X,Sp)
#table(m.Iris$Sp[treino])
#result.ad <- lda(Sp~., m.Iris, prior = c(1,1)/2,subset = treino)

# as prioris tem de ser diferentes. Custo iguais

result.ad <- lda(dados2$Reg~., dados2[,c(3,4)], prior = c(0.7,0.3),subset = treino)
# coeficientes da função discriminante
# result.ad$scaling
# predizendo os grupos na amostra teste
pred<-predict(result.ad, dados2[-treino, c(3,4)])$class
# função discriminante
y <-predict(result.ad, dados2[-treino, c(3,4)])$x 
# Pegando a amostra teste
data.teste <- dados2[-treino,1]
# Tabela de classificação
tc <- table(data.teste,pred)
#matriz de confusão
#confusionMatrix(tc)
names(tc)<-c("Alasca", "Canadá")
#xtable(tc)

```


```{r}
# TEA
TEA <- (tc[1,2]+tc[2,1])/sum(tc)


```


```{r}

m.dados<- dados2[treino,]

Dados.1 <- (m.dados[m.dados[,1]=="Alasca",][,3:4])
Dados.2 <- (m.dados[m.dados[,1]=="Canadá",][,3:4])
v.mean1 <- cbind(c(result.ad$means[1,]))
v.mean2 <- cbind(c(result.ad$means[2,]))
S21 <- cov(Dados.1[,1:2])
S22 <- cov(Dados.2[,1:2])


Sp <- ((nrow(Dados.1)-1)*S21 +  ((nrow(Dados.2)-1)*S22))/(nrow(Dados.1) + nrow(Dados.2) - 2)
q.classifi <- 0.5*t(v.mean1-v.mean2)%*%solve(Sp)%*%(v.mean1+v.mean2)
delta2 <-  t(v.mean1-v.mean2)%*%solve(Sp)%*%(v.mean1 - v.mean2)
#
TOE <- pnorm(-sqrt(delta2)/2)
```

```{r}
# Análise da função discriminante para a amostra teste
grupo <- as.factor(rep(c("Alasca","Canadá"), rep(25,2)))
# Medidas resumo
datadados<-data.frame(y,grupo)
colnames(datadados)<-c("y","dados")
medados<-ddply(datadados,.(grupo),summarise,media=mean(y),dp=sqrt(var(y)),vari=var(y),minimo=min(y),mediana=quantile(y,0.5),maximo=max(y),n=length(y))
colnames(medados)<-c("Grupo","Média","DP","Var.","Mínimo","Mediana","Máximo","n")

```

```{r}
boxplot_ac=ggplot(datadados, aes(grupo,y))+stat_boxplot(geom ='errorbar')+geom_boxplot()+theme_bw()
```



3. Análise Inferencial


```{r}
#xtable(tc)

#TEA
TEA=100*TEA

#TOE 
TOE=100*TOE

```



\begin{table}[ht]
\centering
\caption{Resultados da classificação da amostra teste}
\bgroup
\def\arraystretch{1.0}
\begin{tabular}{rrr}
\toprule
& Alasca & Canadá \\ \midrule
\hline
Alasca & 23 & 2 \\
Canadá & 1 & 24 \\ \bottomrule
\hline
\end{tabular}
\egroup
\end{table}


TEA = `r TEA` $\%$

TOE = `r TOE` $\%$



```{r}

#legenda: Medidas resumo para os valores função discriminante aplicada na amostra teste, por grupo
#xtable(medados) #medidas resumo 
```

 \begin{table}[ht]
\centering
\caption{Medidas resumo para os valores função discriminante aplicada na amostra teste, por grupo:}
\bgroup
\def\arraystretch{1.0}
\begin{tabular}{rlrrrrrrr}
\toprule
& Grupo & Média & DP & Var. & Mínimo & Mediana & Máximo & n \\ \midrule
\hline
1 & Alasca & -0,63 & 1,15 & 1,33 & -3,16 & -0,62 & 1,94 & 25 \\
2 & Canadá & 1,97 & 0,96 & 0,93 & -0,64 & 1,97 & 3,77 & 25 \\ \bottomrule
\hline
\end{tabular}
\egroup
\end{table}



```{r, fig.cap=c("Boxplots da função discriminante aplicada à amostra teste, por grupo"), fig.pos= '!h', fig.height=3.5, fig.width=7}

boxplot_ac
```

```{r, fig.cap=c("Densidade estimada da função discriminante aplicada à amostra teste, por grupo"), fig.height=4.5, fig.width=7}
plot(density(y[grupo=="Alasca",1]),lwd=2,xlim=c(min(y[,1])-1,max(y[,1])+3),xlab="função discriminante",ylab="densidade",cex=1.2,cex.lab=1.2,cex.main=1.2,main="",ylim=c(0,0.9))
lines(density(y[grupo=="Canadá",1]),col=2,lwd=2)
legend(3.8,0.6,lwd=c(2,2),col=c(1,2),legend=c("Alasca","Canadá"),bty="n",cex=1.2)
```