---
title: "Introdução"
author: "Guilherme"
date: "19 de novembro de 2017"
output: pdf_document
---


Os salmões nascem em água doce mas migram para o mar retornando, posteriormente, para o local onde nasceram, para fins de reprodução, por isso, caso grande parte da população de salmão nascidos em um local específico for pescado, ocorre uma diminuição na quantidade de salmãos que conseguirão se reproduzir neste local, gerando excasses destes peixes. A fronteira do Canadá com o Alasca é uma importante área de pesca de salmão, e o mercado deste peixe tem significante importância na economia (veja tabela 1 "tabela com as quantidades de salmão EUA/CANADA e $") assim como exerce forte influência na excasses ou abundancia deste peixe (num próximo ciclo reprodutivo) no local de reprodução. Existem basicamente dois tipos de Salmão nessa região, uma que nasce no Alasca e outra que nasce no Canadá, pela proximidade, um salmão nascido no Alasca, pode acabar sendo pescado no mar por um pescador do Canada e vice versa. Os dados são desconhecidos, mas os pescadores do Alasca eram conhecidos por interceptar grandes quantidades de salmão Canadense, e os pescadores Canadenses tinham menos oportunidade de interceptar salmão originário do Alaska. Este fato gerou alguns conflitos entre Estados Unidos e Canada, tanto que em 1985 estes países fizeram um tratado para pesca de salmão do Oceano Pacífico (Pacific Salmon Treaty'), ao qual proibe a pesca de salmão do tipo que nasce no Canadá por pescadores Norte Americanos e do tipo que nasce no Alasca por pescadores Canadenses. A fim de seguir o tratado é impressindível conseguir diferenciar os tipos de salmão originário do Alasca e do Canadá. 
  
Veja mais sobre esse conflito em (THE PACIFIC SALMON TREATY: A BRIEF TRUCE IN THE CANADA/U.S.A. PACIFIC SALMON WAR  (COLOCAR NAS REFERÊNCIAS)).
  
Com o presente trabalho, pretende-se criar uma regra de classificação, visando poder identificar mais facilmente a origem de salmões pescados, utilizando-se um banco de dados contendo duas variáveis (diâmetro da guelra (em mm) na fase de água doce e na fase no mar) medidas em 50 salmões provenientes do Alasca e em 50 salmões provenientes do Canadá, assim como o sexo destes peixes.

Todas as análises serão realizadas com o suporte dos softwares R versão 3.4.2 e R Studio versão 1.1.383.

\begin{table}[!h]
\centering
\caption{Informações sobre pesca de Salmão no ano de 2015 para Alasca (veja http://www.adfg.alaska.gov/index.cfm?adfg=commercialbyfisherysalmon.salmon_combined_historical (((colocar nas referencias)))) e para Canadá ( veja http://www.pac.dfo-mpo.gc.ca/stats/comm/summ-somm/annsumm-sommann/2015/ANNUAL15_USER_three_party_groups-eng.htm (((colocar nas referencias))) )}
\label{my-label}
\begin{tabular}{ccc}
\hline
\multicolumn{1}{l}{Origem} & \multicolumn{1}{l}{Toneladas} & \multicolumn{1}{l}{Mil Dólares (EUA)} \\ \hline
Alaska                     & 120280                        & 494783                                \\
Canadá                     & 6534                          & 14168                                
\end{tabular}
\end{table}


Não encontramos nenhuma informação que nos dê direcionamento direto à definição de probabilidades à priori de um salmão ser proveniente de uma ou outra localidade (Alasca ou Canada), uma vez que essa probabilidade está muito relacionada ao local onde o salmão foi pescado. Por não ter informações suficientes iríamos supor probabilidades iguais para cada localidade, porém como foi orientação utilizar probabilidades diferentes para cada localidade, utilizamos os dados sobre toneladas de salmão comercial pescados e o respectivo valor monetário gerado no ano de 2015 (dado mais atual) a partir dessa pesca para as duas localidades, estes valores são apresentados na tabela 01 ("tabela com as quantidades de salmão Alasca/CANADA e $"). Observe que o volume de pesca de salmão para o ano de 2015 é muito maior no Alasca em comparação com o Canadá, isso nos leva a acreditar que a população de salmão do Alasca é maior que a população de salmão do Canadá, o que nos leva a conjecturar que a probabilidade de um salmão ser originário do Alasca é maior do que um salmão ser originário do Canadá. Acreditamos que considerar a probabilidade à priori de um salmão ser originário do Alasca como sendo 0,7 e ser originário do Canadá como sendo 0,3 parece ser razoável diante dos dados da tabela 01 e da relação levantada entre a probabilidade do salmão pertencer a uma determinada localidade e o local da pesca, uma vez que não se têm informações mais precisas quanto às populações de salmão e seus respectivos comportamentos migratórios destes de ambas as localidades.




```{r}
#Pegando a coluna das espécies (grupos) para fazer o vetor identificador de grupos


#v.especies <- cbind(as.numeric(dadosmoscas[,1]))
v.especies <- dados$Reg

#tirando a primeira e a segunda coluna para fazer a matriz de dados
m.dados <- dados[,-c(1,2)]


#Criando um vetor com as quantidades de observações de cada grupo, constam 50 de cada grupo
v.n_especies <- rbind(50,50)

#Identificação da quantidade de grupos
k.G <- 2

#Identificação da quantidade de variáveis
k.P <- 2
```




```{r}
#Teste de igualdade das matrizes de covariância entre os tipos de Salmão

#resuldado da função
test.igual.matriz <-Box.teste.Igual.MCov(as.matrix(m.dados),as.numeric(v.especies),v.n_especies,k.G)

#matriz sigma P (não lembro o que é exatamente)
m.sigma.P <- test.igual.matriz$Sigma.P

#estatística do teste
est.test.igual.m.cov <- test.igual.matriz$est.test

#p-valor do teste
p.valor.igual.m.cov <- test.igual.matriz$p.valor

```




Foi realizado o teste de Box para igualdade de matrizes de covariâncias dos dados dos dois tipos de salmão, ao qual resultou num p-valor `r ifelse(p.valor.igual.m.cov < 0.001,"<0,001",round(p.valor.igual.m.cov,3))`, indicando que `r if(p.valor.igual.m.cov >0.05,"não")` existe diferença estatisticamente significante entre as matrizes de covariâncias dos tipos de salmão, indicando que `r if(p.valor.igual.m.cov <0.05, "não")` parece ser razoável a suposição de igualdade das matrizes de covariâncias entre os tipos de salmão.

########################## teste de igualdade de matrizes de covariância considerando os sexos ############


```{r}
############     Salmão macho    #################

#Pegando a coluna das espécies (grupos) para fazer o vetor identificador de grupos


#v.especies <- ifelse(dados$Reg == "Alasca" & dados$Gen == "macho", "AlascaMacho", ifelse(dados$Reg == "Alasca" & dados$Gen == "fêmea","AlascaFemea",ifelse(dados$Reg == "Canadá" & dados$Gen == "macho", "CanadáMacho", ifelse(dados$Reg == "Canadá" & dados$Gen == "fêmea","CanadáFemea","NA"))))


v.especies <- dados[,1:2]

#tirando a primeira e a segunda coluna para fazer a matriz de dados
m.dados <- dados[,-c(1,2)]


#Criando um vetor com as quantidades de observações de cada grupo, constam 50 de cada grupo
v.n_especies <- rbind(25,25)

#Identificação da quantidade de grupos
k.G <- 2

#Identificação da quantidade de variáveis
k.P <- 2
```


```{r}
#Teste de igualdade das matrizes de covariância entre os tipos de salmão macho

#resuldado da função
test.igual.matriz.macho <-Box.teste.Igual.MCov(as.matrix(m.dados[Gen == "macho",]),as.numeric(v.especies[Gen == "macho",1]),v.n_especies,k.G)

#matriz sigma P (não lembro o que é exatamente)
m.sigma.P.macho <- test.igual.matriz.macho$Sigma.P

#estatística do teste
est.test.igual.m.cov.macho <- test.igual.matriz.macho$est.test

#p-valor do teste
p.valor.igual.m.cov.macho <- test.igual.matriz$p.valor

```




Foi realizado o teste de Box para igualdade de matrizes de covariâncias dos dados dos dois tipos de salmão macho, ao qual resultou num p-valor `r ifelse(p.valor.igual.m.cov.macho < 0.001,"<0,001",round(p.valor.igual.m.cov,3))`, indicando que `r if(p.valor.igual.m.cov.macho >0.05,"não")` existe diferença estatisticamente significante entre as matrizes de covariâncias dos tipos de salmão machos, indicando que `r if(p.valor.igual.m.cov.macho <0.05, "não")` parece ser razoável a suposição de igualdade das matrizes de covariâncias entre os tipos de salmão macho.




```{r}
#Teste de igualdade das matrizes de covariância entre os tipos de salmão fêmea

#resuldado da função
test.igual.matriz.femea <-Box.teste.Igual.MCov(as.matrix(m.dados[Gen == "fêmea",]),as.numeric(v.especies[Gen == "fêmea",1]),v.n_especies,k.G)

#matriz sigma P (não lembro o que é exatamente)
m.sigma.P.femea <- test.igual.matriz.femea$Sigma.P

#estatística do teste
est.test.igual.m.cov.femea <- test.igual.matriz.femea$est.test

#p-valor do teste
p.valor.igual.m.cov.femea <- test.igual.matriz$p.valor

```




Foi realizado o teste de Box para igualdade de matrizes de covariâncias dos dados dos dois tipos de salmão fêmea, ao qual resultou num p-valor `r ifelse(p.valor.igual.m.cov.femea < 0.001,"<0,001",round(p.valor.igual.m.cov,3))`, indicando que `r if(p.valor.igual.m.cov.femea >0.05,"não")` existe diferença estatisticamente significante entre as matrizes de covariâncias dos tipos de salmão femeas, indicando que `r if(p.valor.igual.m.cov.femea <0.05, "não")` parece ser razoável a suposição de igualdade das matrizes de covariâncias entre os tipos de salmão femea.



